ACORDAO-COMPLETO-2469535

ACÓRDÃO 2440/2021 ATA 39/2021 - PLENÁRIO

VISTOS, relatados e discutidos estes autos de processo administrativo que trata de projeto de resolução que dispõe sobre as atribuições dos cargos e das funções de confiança do quadro de pessoal do Tribunal de Contas da União, em substituição à Resolução TCU 154/2002;
ACORDAM os Ministros do Tribunal de Contas da União, reunidos em sessão de Plenário, ante as razões expostas pelo Relator, em:
9.1. indeferir o pedido de ingresso como parte interessada formulado pela União Nacional dos Servidores do Tribunal de Contas da União (UNA-TCU) , sem prejuízo de conceder vista e cópia dos presentes autos, à exceção das peças classificadas como sigilosas;
9.2. aprovar, nos termos do art. 15, inciso I, alínea "q", do RITCU, a minuta de resolução em anexo;
9.3. enviar os autos à Presidência do TCU para fins de avaliação das demais propostas do Grupo de Trabalho (GT) que integram a peça 6, p. 16.

Proposta de anteprojeto de alteração da Resolução TCU 154/2002, que dispõe sobre as atribuições dos cargos e das funções de confiança do quadro de pessoal do Tribunal de Contas da União.

Tribunal de Contas da União.

3. Interessados/Responsáveis: não há.

13.1. Ministros presentes: Ana Arraes (Presidente), Walton Alencar Rodrigues, Benjamin Zymler, Augusto Nardes, Aroldo Cedraz, Raimundo Carreiro, Bruno Dantas, Vital do Rêgo (Relator) e Jorge Oliveira.
13.2. Ministros-Substitutos presentes: Augusto Sherman Cavalcanti, Marcos Bemquerer Costa, André Luís de Carvalho e Weder de Oliveira.

VITAL DO RÊGO

Em apreciação, processo administrativo que trata da análise e aprovação de anteprojeto de ato normativo, sob a forma de resolução, que tem por objetivo dispor sobre as atribuições dos cargos e das funções de confiança do quadro de pessoal do Tribunal de Contas da União, em substituição à Resolução TCU 154/2002, normativo que atualmente regula esse tema.
A proposta em apreciação decorreu de estudos técnicos promovidos por grupo de trabalho instituído com vistas a sugerir medidas tendentes a reduzir a burocracia nas atividades e procedimentos administrativos no âmbito do TCU.
Reproduzo, a seguir, o relatório elaborado pelo mencionado grupo (peça 5) , com os ajustes de forma pertinentes:
1. INTRODUÇÃO
O papel que a burocracia exerce como entrave ao crescimento econômico tem sido objeto de debates no Brasil e no mundo. Essa é uma questão que afeta também a Administração Pública, e como tal, tem sido enfrentada no âmbito do Tribunal de Contas da União (TCU) .
Menciona-se, notadamente, a Fiscalização de Orientação Centralizada realizada em diversos órgãos e entidades da Administração Pública Federal para identificar disfunções burocráticas do Estado brasileiro que afetam o ambiente de negócios e a competitividade de organizações produtivas, prejudicando o desenvolvimento nacional, da qual derivou o Acórdão 1263/2019-TCU-Plenário, da relatoria do Ministro Vital do Rêgo.
Nesta seara, o TCU também teve a preocupação de "olhar para dentro", ao constituir Grupo de Trabalho, por meio da Ordem de Serviço-TCU nº 2/2019, supervisionado pelo Ministro Vital do Rêgo, que teve por objetivo identificar entraves burocráticos gerados pelo TCU que afetassem negativamente o desempenho dos entes jurisdicionados e que trouxessem obstáculos aos usuários de serviços do TCU, bem como propor medidas mitigadoras para sua solução. 
Quando da apresentação dos resultados do referido GT, o Ministro Bruno Dantas vislumbrou a possibilidade de ampliar esse olhar para as atividades meio desta Corte e apresentou proposta de transformar as soluções apresentadas pelo grupo em propostas internas, para otimização dos serviços administrativos do TCU. 
O Ministro apresentou especial preocupação com a quantidade de auditores lotados na área administrativa do TCU e acrescentou que, após a reforma trabalhista, aprovada por meio da Lei 13.467/2017, a possibilidade de terceirização de serviços foi ampliada, o que suscitaria uma revisão dos processos administrativos do TCU sob essa perspectiva.
Na mesma linha, o Ministro Walton Alencar Rodrigues apresentou preocupação com a existência de auditores federais de controle externo lotados fora do controle externo, exercendo atividades que poderiam ser terceirizadas.
Com efeito, por meio da Ordem de Serviço-TCU nº 6, de 9 de dezembro de 2019, assinada pelo Ministro-Presidente José Mucio Monteiro e publicada no BTCU Administrativo nº 236 de 11/12/2019 (peça 1) , foi constituído grupo de trabalho, sob a coordenação do Ministro Vital do Rêgo, para identificar, nas conclusões do GT constituído pela OS nº 2/2019, propostas que pudessem ser aplicadas no âmbito administrativo do Tribunal de Contas da União.
Posteriormente, consoante consta da ata de reunião realizada em 20/2/2020 (peça 6) , foi constituído grupo de apoio ao GT para definir e realizar entrevistas com servidores para identificar oportunidades de melhoria na área administrativa. 
2. HISTÓRICO  
Por ocasião do 41º encontro de dirigentes do TCU, realizado entre 11 e 13 de março de 2019, primeiro ano da gestão do Ministro José Mucio, o Presidente destacou que, diante do atual contexto de restrição orçamentária que o Brasil atravessava, especialmente com a entrada em vigor da emenda constitucional no 95, era fundamental que a Corte de Contas fosse o exemplo de racionalização e otimização de recursos, não apenas na alocação da força de trabalho, mas também no uso dos insumos disponíveis.
De fato, desde o início dessa gestão, essas diretrizes vêm sendo adotadas e reforçadas pela atual Administração do TCU.
No âmbito da Secretaria-Geral de Administração (Segedam) , em janeiro de 2019 foi promovida a racionalização da estrutura administrativa, com a redução do número de secretarias de seis para quatro: Secretaria de Engenharia e de Serviços de Apoio (Senge) , Secretaria de Licitações, Contratos e Patrimônio (Selip) , Secretaria de Orçamento, Finanças e Contabilidade (Secof) e Secretaria de Gestão de Pessoas (Segep) .
Na Secretaria-Geral da Presidência (Segepres) também houve racionalização que resultou na extinção de uma secretaria (FC-5) e de oito serviços (FC-3) , além da liberação de três funções de especialista FC-4 que simulavam estrutura.
A racionalização dos processos de trabalho, procedimentos e práticas administrativas por meio da eliminação ou simplificação de formalidades, etapas ou exigências desnecessárias e o estímulo à identificação e à disseminação de boas práticas administrativas também foram diretrizes positivadas pela Portaria-Segedam no 18, de 18 de fevereiro de 2019.
A partir de abril de 2019, a Segedam passou a estabelecer metas de simplificação de processos de trabalho nos Planos de Ação de suas unidades integrantes, o que se traduziu em uma mudança de cultura que privilegia a racionalização administrativa, a economia de recursos e a qualidade da prestação de serviços.
Quando do lançamento do novo Plano Estratégico do TCU, em setembro de 2019, o Secretário-Geral de Administração informou que os esforços direcionados, desde o início da gestão, para aprimoramento dos processos de trabalhos, priorizando a melhoria da prestação de serviços ao servidor, a simplificação de procedimentos e a eliminação de disfunções burocráticas, trouxeram alguns resultados que já podiam ser percebidos pelos servidores, citando a centralização administrativa na Segedam de atividades de execução orçamentária e financeira, de licitações e de gestão contratual, que antes eram realizadas nas unidades do TCU nos estados, já plenamente consolidada àquela ocasião, mostrando efeitos altamente positivos para o Tribunal, como a redução da força de trabalho necessária para a realização desses trabalhos, a padronização de procedimentos e a melhoria da qualidade e da tempestividade das entregas.
Outros exemplos citados de ações já concluídas à ocasião foram: automatização do processo de alteração de lotação; possibilidade de solicitação de transporte por meio de WhatsApp; adoção de nova sistemática de planejamento de metas individuais e aperfeiçoamento e ampliação do teletrabalho.
Em dezembro de 2019, foi publicado o balanço do primeiro ano de gestão do Presidente José Mucio, sob o título "Simplificação e racionalização de recursos marcam o ano de 2019". Entre os trabalhos realizados constam as ações de simplificação administrativa e racionalização de uso de recursos.
Como exemplo desse trabalho de simplificação, racionalização e prestação de serviços, destaca-se o Portal de Serviços Administrativos, resultado de um trabalho de quase 10 meses que envolveu todas as unidades da Segedam. Disponibilizado em novembro de 2019, o portal centralizou todas as informações e acessos aos serviços administrativos prestados no âmbito do TCU. Em um único lugar o servidor encontra todas as orientações necessárias e acessar qualquer serviço administrativo do Tribunal. São cerca de 220 serviços que podem ser localizados por meio de ferramenta de busca por palavra ou de navegação em um índice organizado por categorias. 
Por fim, em fevereiro de 2020, o Secretário-Geral de Administração apresentou ao Presidente José Mucio o mural Simples Assim, um espaço para compartilhar ações de simplificação e racionalização de procedimentos administrativos. A finalidade do mural é estimular iniciativas que representem simplificação em processo de trabalho, mediante a divulgação pelos próprios servidores responsáveis pelas ações, e que pressuponham racionalização e desburocratização.
O mural conta com mais de 40 iniciativas realizadas desde o início da gestão, tais como a simplificação do processo de avaliação de desempenho; a racionalização do processo de pagamento de estagiários (redução de duas folhas para uma) ; a implantação do Taxigov; o uso do cartão corporativo; a simplificação da prestação de contas de telefonia celular; além do fim da exigência do cartão de embarque para comprovar viagem a serviço.
A iniciativa de criação do mural, um chamado coletivo para a execução e o compartilhamento de medidas que resultem em simplificação e racionalização de processos e recursos, converge com a decisão do Plenário do TCU de criar um grupo de trabalho para a elaboração de propostas para racionalização dos processos administrativos do Tribunal. 
3. COMPOSIÇÃO DO GRUPO
O grupo de trabalho foi composto pelos seguintes integrantes: Luiz Henrique Pochyly da Costa (Secretário-Geral de Administração) , Maurício de Albuquerque Wanderley (Secretário-Geral da Presidência) , Marcelo Martins Pimentel (Chefe de Gabinete da Presidência) , Diogo Leonardo Rocha de Lima (Chefe de Gabinete da Ministra Ana Arraes) , Frederico Carvalho Dias (Chefe de Gabinete do Ministro Bruno Dantas) e Eduardo Nery Machado Filho (Chefe de Gabinete do Ministro Vital do Rêgo) , sendo coordenado pelo primeiro. 
O grupo de apoio foi composto pelos servidores Claudia Gonçalves Mancebo (Secretaria de Gestão de Pessoas) , André Anderson de Oliveira Barbosa (Secretaria de Planejamento, Governança e Gestão) , Janaína Camargo Rosal (Gabinete do Ministro José Mucio) , Karen de Oliveira Arraes (Gabinete do Ministro José Mucio) , Frederico Júlio Goepfert Júnior (Gabinete do Ministro Bruno Dantas) e Juliana Pontes Monteiro de Carvalho (Gabinete do Ministro Vital do Rêgo) , sendo coordenado pela primeira.
4. METODOLOGIA 
Foram realizadas seis reuniões para apresentações e debates. 
Inicialmente, o grupo debateu sobre o escopo do trabalho e definiu que seriam abordadas todas as atividades administrativas do TCU, e não somente aquelas executadas pela Segedam (1ª reunião, peça 2) . 
Em seguida, o trabalho do grupo foi estruturado em três etapas: alinhamento de conhecimentos sobre a área administrativa (2ª e 3ª reuniões, peças 3 a 8) , diagnóstico da situação (4ª e 5ª reuniões, peças 9 a 12) e elaboração de propostas de solução (5ª e 6ª reuniões, peças 12 a 16) .
O grupo definiu as seguintes estratégias para realização do diagnóstico da situação: verificação das propostas do GT constituído pela OS nº 2/2019; incentivo ao registro de sugestões no sistema Simplifica; mapeamento de oportunidades de desburocratização e simplificação de processos da área administrativa e realização de estudos sobre terceirização de postos de trabalho administrativos.
5. ALINHAMENTO DE CONHECIMENTOS SOBRE A ÁREA ADMINISTRATIVA
A primeira etapa do trabalho consistiu em um conjunto de apresentações realizadas com o objetivo de alinhar os conhecimentos dos componentes do GT sobre a situação atual da área administrativa do TCU. 
Secretaria-Geral de Administração 
A apresentação realizada contemplou as atribuições, a estrutura, a força de trabalho, as atividades terceirizadas, as principais simplificações realizadas e as oportunidades de melhorias na Secretaria-Geral e em suas unidades (peça 4) . 
Secretaria-Geral da Presidência
Foi apresentada a estrutura, a força de trabalho e as atividades terceirizadas nas unidades da Segepres. Na ocasião, foi informado que os serviços do Instituto Serzedello Corrêa serão incorporados ao Portal Administrativo desenvolvido pela Segedam (peça 5) . 
Projeto de Dimensionamento da Força de Trabalho
Foram apresentados a metodologia utilizada e os resultados do projeto de dimensionamento da força de trabalho executado no segundo semestre de 2016, mediante contratação da empresa de consultoria EloGroup (peça 7) . 
6. DIAGNÓSTICO DA SITUAÇÃO
6.1 Propostas elaboradas pelo grupo de trabalho constituído pela OS nº 2/2019
O GT decidiu verificar, entre as propostas elaboradas pelo grupo que teve por objetivo identificar disfunções internas com impactos externos, se alguma poderia se aplicar ao contexto do presente grupo. Em reunião com a participação de Alessandro Giuberti Laranja, assessor do Ministro Vital do Rêgo e integrante do GT anterior, restou esclarecido que, exceto por um ou outro caso de oportunidade de simplificação no âmbito da Segecex - que no âmbito deste GT serão abordadas -, as iniciativas resultantes do trabalho realizado por aquele grupo não se correlacionam com o escopo do atual GT. 
6.2 Sistema Simplifica
O sistema Simplifica foi criado pela Seplan com o propósito de registrar sugestões de servidores para a racionalização e simplificação de processos e procedimentos administrativos e de controle externo.
Foi enviado um e-mail a todos os servidores do TCU explicando o trabalho do presente GT e incentivando o cadastro de sugestões de ações para simplificação e desburocratização administrativas no referido sistema.
Após o prazo concedido, foram compiladas todas as sugestões registradas no sistema relativas a processos da área administrativa e realizada apresentação para os integrantes do GT (peça 8) .
Na ocasião dessa apresentação, o grupo constatou que a natureza dos registros realizados era muito operacional, portanto, embora as manifestações merecessem a atenção da Administração, não deveriam pautar a atuação do GT.
6.3 Mapeamento de oportunidades de desburocratização e simplificação de processos
Na terceira reunião do GT, realizada em 20/2/2020, o grupo deliberou pela constituição de grupo de apoio para definir e realizar entrevistas com servidores, com o objetivo de identificar oportunidades de melhoria na área administrativa (peça 6) .
Como alternativa à realização de entrevistas com servidores, o grupo de apoio decidiu fazer uma escuta mais ampla, por meio de pesquisa, e realizar visitas a órgãos e instituições com iniciativas de sucesso no tema desburocratização.
Foram realizadas visitas ao Senado Federal e ao Superior Tribunal de Justiça e aplicada uma pesquisa direcionada a todos os servidores da Casa, com o intuito de identificar áreas, processos de trabalho e atividades que pudessem ser objeto de simplificação e revisão.
A pesquisa contou com a participação de 159 servidores, desses, 125 apontaram algum processo ou situação vivenciada que consideraram burocrático (peça 11) . 
Foram 92 relatos referentes à área administrativa, sendo que os processos mais apontados como burocráticos foram solicitação de diárias e passagens; concessão de licença para capacitação; solicitação de participação em eventos externos; planejamento, inclusão e acompanhamento de metas e inclusão de dependente em plano de saúde. 
A irresignação dos servidores em ter que repetir inúmeros procedimentos administrativos a partir de um mesmo fato ou evento foi recorrente nas respostas à pesquisa. Situações como essa foram relatadas nos procedimentos relacionados à participação em eventos externos, especialmente aqueles que ocorrem em outra localidade, demandando viagens, e nos procedimentos resultantes do nascimento de um filho, que exige seis solicitações diferentes feitas no sistema Cesp, tendo que informar repetidamente os mesmos dados.
Por oportuno, registra-se que durante a vigência deste GT alguns desses processos já passaram por simplificações, a exemplo dos processos de comprovação de diárias e passagens, concessão de licença para capacitação e solicitação de participação em eventos externos.
Em adição ao trabalho conduzido pelo grupo de apoio, a Segecex realizou um estudo para identificar oportunidades de simplificação e desburocratização de processos e atividades administrativas naquela secretaria-geral.
Como resultados dos estudos realizados, foram identificadas oportunidades de melhoria em 48 processos de trabalho, nas três secretarias-gerais (peça 16) . Muitos desses processos necessitam de algum grau de informatização, seja por meio de ajustes e integração de soluções de TI já existentes ou pelo desenvolvimento de novas soluções. Quarenta e três processos de trabalho estão nessa situação, sendo que 11 desses já possuem solução de TI em desenvolvimento. O detalhamento das oportunidades de simplificação de processos encontra-se disponível no Anexo I deste relatório (peça 18) .
6.4 Estudos sobre terceirização
O grupo de trabalho deliberou por incumbir à Segedam a realização de um estudo sobre a implantação paulatina da terceirização de postos de trabalho administrativos, considerando as necessidades de substituição de eventuais aposentadorias de servidores que atualmente executam atividades administrativas e de solução de problemas específicos de alocação de servidores, como no caso de algumas Secretarias do TCU nos estados.
A Segedam então realizou levantamento de todos os macroprocessos de trabalho executados em suas unidades integrantes, com a indicação de quais já são terceirizados e quais seriam passíveis de terceirização (peça 10) .
	Unidade
	Processos já terceirizados
	Processos com possibilidade de terceirização
	Processos sem possibilidade de terceirização

	Adgedam
	1
	2
	3

	Secof
	0
	0
	3

	Segep
	6
	54
	22

	Selip
	5
	7
	42

	Senge
	8
	2
	5

	TOTAL
	18
	65
	75

Tabela 1 - Possibilidades de terceirização na Segedam
A Segedam estima que a força de trabalho atualmente lotada naquela secretaria-geral poderia ser reduzida em até 28%, quando os processos factíveis de serem realizados por não servidores forem integralmente terceirizados. 
O modelo de gestão do TCU implantado por meio da Resolução-TCU no 305, de 28 de dezembro de 2018, tem como um dos pilares a centralização na Sede, em Brasília, das atividades até então realizadas pelos Serviços de Administração (SA) das unidades da Segecex. 
A execução dos processos de trabalho relativos a licitações e contratos, programação orçamentária e financeira e diárias e ressarcimentos passou a ser de responsabilidade de unidades da Segedam, enquanto os processos relativos a atividades de gestão de processos de controle externo foram transferidos para a Secretaria de Gestão de Processos (Seproc) , unidade criada na estrutura da Segecex com essa finalidade. Essa centralização de processos tem como objetivo a simplificação e a padronização dos processos de trabalho, permitindo ganhos de produtividade e melhoria na prestação dos serviços.
Em contrapartida, o novo modelo causou o esvaziamento das atividades destinadas aos técnicos que permaneceram vinculados às Secretarias do TCU nos estados, ocasionando falta de interesse desses servidores nas poucas atividades remanescentes relativas à gestão da unidade local e atendimento ao público. 
Por outro lado, a atuação desses técnicos é necessária nas atividades transferidas para a Seproc e para as unidades da Segedam.
Identificou-se, portanto, ainda a possibilidade de terceirização das atividades administrativas remanescentes nas Secretarias do TCU nos estados, com a possibilidade de substituição de 52 servidores que realizam essas atividades atualmente, de modo a alocá-los nas atividades transferidas para Brasília.
A Segepres também apresentou estudo sobre a possibilidade de terceirização nas suas unidades integrantes (peça 14) .  
	Unidade
	Processos já terceirizados
	Processos com possibilidade de terceirização
	Processos sem possibilidade de terceirização

	Aceri
	5
	0
	2

	Aspar
	0
	2
	6

	ISC
	9
	34
	12

	Ouvidoria
	0
	4
	2

	Secom
	6
	1
	1

	Seplan
	1
	9
	11

	Serint
	0
	14
	22

	Seses
	0
	0
	10

	Setic
	9
	9
	43

	STI
	11
	5
	20

	TOTAL
	41
	78
	129

Tabela 2 - Possibilidades de terceirização na Segepres
A estimativa feita pela Segepres prevê a possibilidade de redução de até 19% da força de trabalho atualmente lotada naquela Secretaria-Geral. 
Em relação às unidades vinculadas à Presidência, estudo realizado apurou as possibilidades de terceirização apresentadas na tabela a seguir (peça 15) .
	Unidade
	Processos já terceirizados
	Processos com possibilidade de terceirização
	Processos sem possibilidade de terceirização

	GabPres/SA
	0
	1
	2

	Conjur
	0
	3
	4

	Gapes
	0
	0
	20

	Seaud
	0
	1
	9

	TOTAL
	0
	5
	35

Tabela 3 - Possibilidades de terceirização nas unidades da Presidência
O levantamento detalhado das possibilidades de terceirização está disponível no Anexo II deste relatório (peça 19) .
7. PROPOSTAS DE SOLUÇÃO
Organizadas as informações obtidas por meio dos estudos, pesquisas e entrevistas, o grupo estabeleceu as seguintes diretrizes para orientar as propostas de solução a serem elaboradas: (a) interrupção do fluxo de AUFC-CE para a área administrativa do TCU, salvo para ocupação de função de confiança e para algumas áreas que necessitem de servidores com esse perfil, pela natureza de sua atuação, sem impacto nos AUFC-CE que se já se encontram em exercício na área administrativa; (b) terceirização paulatina de postos de trabalho administrativos; e (c) identificação de oportunidades de racionalização de processos e procedimentos administrativos. 
7.1. Vedação da remoção de AUFC-CE para a área administrativa
CONTEXTUALIZAÇÃO
Devido à inviabilidade de integral reposição de servidores em função do limite de gastos estabelecido pela EC nº 95, de 15 de dezembro de 2016, o deficit de pessoal no TCU tem aumentado consideravelmente em todas as áreas, e na área de Controle Externo, área finalística do TCU, a situação torna-se ainda mais preocupante. 
Quando da apresentação da força de trabalho da Segedam, na etapa de alinhamento de conhecimentos, entre os números apresentados, constou a quantidade de AUFCs da área de Controle Externo lotados naquela secretaria-geral (peça 4) .
Para embasar as propostas de solução, foi realizado levantamento da distribuição no TCU dos AUFCs da área de Controle Externo e da composição da força de trabalho na Segedam e na Segepres, na data de 30/4/2020. Os resultados estão apresentados nos gráficos a seguir.
Gráfico 1 - Distribuição dos AUFC-CE no TCU em 30/4/2020
Gráfico 2 - Composição da Força de Trabalho da Segedam em 30/4/2020
Gráfico 3 - Composição da Força de Trabalho da Segepres em 30/4/2020
Dos 53 AUFC-CE lotados na Segedam em 30/4/2020, 26 não ocupavam função de confiança naquela data. 
Por outro lado, dos 26 AUFC-CE citados, apenas 2 saíram da Segecex nos últimos 2 anos, os demais estão afastados da atividade de controle externo há muito tempo, sendo que alguns nem chegaram a exercê-la. O tempo médio de lotação desses servidores na área administrativa é de 12 anos.
Na Segepres, dos 86 AUFC-CE naquela secretaria-geral em 30/4/2020, 44 não ocupavam função de confiança. Vale ressaltar que a Segepres possui unidades cujo trabalho demanda algum nível de conhecimento e experiência de controle externo, como Secretaria das Sessões, Seplan, Aspar e Secom. Ademais parte dos AUFC-CE lotados na Segepres decorrem da decisão de gestão de, no último concurso para AUFC, prever apenas AUFC - área Controle Externo - orientação Auditoria de Tecnologia da Informação para lotação tanto na área finalística quanto na Segepres, e não AUFC - área Apoio Técnico e Administrativo - especialidade Tecnologia da Informação.
Em contrapartida, registra-se a existência de alguns AUFC-ATA trabalhando na Segecex, como pode ser observado no gráfico a seguir.
Gráfico 4 - Distribuição dos AUFC-ATA no TCU em 30/4/2020
PROPOSTA DE SOLUÇÃO
Diante da situação exposta, os integrantes do grupo propuseram que fosse vedada a movimentação de servidor ocupante do cargo de AUFC, área de Controle Externo, para unidades da Segepres e da Segedam, exceto para o exercício de função de confiança de níveis FC-3 a FC-6, ficando definido que se esse auditor deixar a função de confiança para a qual tenha sido designado deverá retornar à unidade de origem ou ser lotado na Segecex. 
Paralelamente, deve-se priorizar a lotação de servidor ocupante do cargo AUFC-ATA na área administrativa, de modo a evitar que a ausência desses auditores acarrete o fluxo de AUFC-CE para a área meio.
Em relação aos servidores que já estão lotados nas duas secretarias-gerais, entendeu-se que uma movimentação compulsória desses servidores para a Segecex provavelmente não traria muitos ganhos, motivo pelo qual decidiu-se que seria melhor não alterar a situação já instalada.
Adicionalmente, os integrantes do GT informaram que a interrupção da movimentação de AUFC-CE da Segecex para a Segepres e para a Segedam já está sendo praticada, motivo pelo qual não foram aprovadas as manifestações de interesse em movimentação com essas características, cadastradas no sistema SIM, nas duas últimas janelas de movimentação. 
MUDANÇA OU INOVAÇÃO NORMATIVA NECESSÁRIA
Alteração da Portaria-TCU 62/2018 (minuta disponível no Anexo III - peça 20) .
SOLUÇÃO DE TI NECESSÁRIA
Nenhuma
OUTRAS AÇÕES NECESSÁRIAS
Nenhuma
7.2. Terceirização gradual de postos de trabalho administrativos
CONTEXTUALIZAÇÃO
Dos servidores lotados atualmente na Segedam, 17% recebem o abono de permanência, o que significa que já cumpriram os requisitos exigidos por lei e podem se aposentar a qualquer momento.  
Outra situação que está se tornando crítica é a das Secretarias do TCU nos estados. O modelo atual prevê a lotação de dois servidores ocupantes dos cargos de TEFC ou Auxiliar de Controle Externo (AUX) nessas unidades, para realização das atividades administrativas, à exceção daquela localizada no estado de São Paulo, que conta com três servidores para essa finalidade. No entanto, em alguns estados, os dois servidores alocados a essas atividades estão recebendo abono de permanência, situação de Alagoas, do Mato Grosso e do Paraná. Adicionalmente, as atividades remanescentes nos estados tornaram-se pouco atrativas para os TEFCs que as executam, ao passo que o conhecimento e a experiencia desses servidores poderiam ser mais bem aproveitados na Seproc ou nas unidades da Segedam que centralizaram as atividades antes executadas pelos SAs dos estados.
Há que se considerar ainda o aspecto econômico na análise da viabilidade da terceirização. A remuneração bruta média de um TEFC, apurada em junho de 2020, é R$ 29.271,22, ao passo que o custo total de um posto de trabalho terceirizado (não é o salário) para realizar as atribuições atualmente previstas para o referido cargo é R$ 5.743,31, ou seja, o custo do TEFC é mais que 5 vezes o custo de um funcionário terceirizado, o que comprova o benefício da terceirização sob esse aspecto.    
PROPOSTA DE SOLUÇÃO
Diante da já citada inviabilidade de integral reposição de servidores em função do limite de gastos estabelecido pela EC 95/2016, a alternativa proposta para a continuidade das atividades da área administrativa é a terceirização gradual de postos de trabalho administrativos. 
Quando necessária, a reposição da força de trabalho nas áreas administrativas deverá ocorrer preferencialmente por meio de redistribuição interna entre as áreas administrativas. Se a redistribuição não se mostrar viável ou for insuficiente, essa reposição deverá ocorrer, sempre que possível, por meio de terceirização.
A contratação dos serviços, via terceirização de mão de obra, visa buscar o melhor aproveitamento dos recursos humanos, materiais e financeiros do Tribunal. A realização dessas atividades por empresas especializadas desincumbe servidores do TCU de atribuições que, apesar de relevantes, podem ser desenvolvidas por meio de prestação de serviços terceirizados, como dispõe o Decreto-Lei nº 200/1967, em seu art. 10, § 7º: 
Art. 10. A execução das atividades da Administração Federal deverá ser amplamente descentralizada. 
 (...) 
§ 7º Para melhor desincumbir-se das tarefas de planejamento, coordenação, supervisão e controle e com o objetivo de impedir o crescimento desmesurado da máquina administrativa, a Administração procurará desobrigar-se da realização material de tarefas executivas, recorrendo, sempre que possível, à execução indireta, mediante contrato, desde que exista, na área, iniciativa privada suficientemente desenvolvida e capacitada a desempenhar os encargos de execução.
É importante destacar que a Segedam e a Segepres já contam com alguns postos de trabalho terceirizados para execução de atividades administrativas e não têm observado perda de qualidade na execução das atividades em relação ao que era executado anteriormente por servidores.
Para que a terceirização possa ser ampliada, é necessário o ajuste das atribuições dos cargos de Auditor Federal de Controle Externo da área de Apoio Técnico e Administrativo e de Técnico Federal de Controle Externo, descritas na Resolução-TCU no 154, de 04 de dezembro de 2002, visando conferir-lhes caráter de supervisão e gestão das atividades administrativas. O que se busca é a qualificação das atividades a serem exercidas pelos ocupantes desses cargos. Cada vez mais os TEFC que têm ingressado no TCU possuem qualificação acadêmica e profissional muito acima das atribuições previstas na referida resolução, o que, nos limites vigentes, representa um desperdício de talento não admissível em tempos de escassez.  
Adicionalmente, propõe-se a extinção da divisão desses cargos em especialidades, o que também propicia a ampliação da terceirização.
Com esses ajustes, a operacionalização dessas atividades pode ser terceirizada, sem que haja descumprimento do disposto no inciso IV do art. 3º do Decreto no 9.507, de 21 de setembro de 2018, que estabelece que não serão objeto de execução indireta os serviços que sejam inerentes às categorias funcionais abrangidas pelo plano de cargos do órgão ou da entidade, exceto disposição legal em contrário ou quando se tratar de cargo extinto, total ou parcialmente, no âmbito do quadro geral de pessoal.
MUDANÇA OU INOVAÇÃO NORMATIVA NECESSÁRIA
Alteração da Resolução-TCU 154/2002 (minuta disponível no Anexo III - peça 20) .
SOLUÇÃO DE TI NECESSÁRIA
Será necessário realizar alterações nas soluções de TI que usam o conceito de especialidade para passarem a tratar apenas os conceitos de cargo e área, para os cargos de AUFC e TEFC, notadamente o Sistema de Gestão de Recursos Humanos (GRH) e todos os demais sistemas que usam essas informações. 
OUTRAS AÇÕES NECESSÁRIAS
Executar as providências para contratação de postos de trabalho terceirizados, ou de empresas para prestação de serviços especializados, com remuneração por serviço, ou seja, sem dedicação de mão de obra.
7.3. Oportunidades de racionalização de processos administrativos
CONTEXTUALIZAÇÃO
Embora a Administração venha adotando diversas iniciativas com o objetivo de racionalizar processos de trabalho, procedimentos e práticas administrativas, por meio da eliminação ou simplificação de formalidades, etapas ou exigências desnecessárias, restou constatado que ainda existem muitas oportunidades de melhoria nos processos de trabalho administrativos. 
A busca pela eficiência deve ser uma preocupação constante dos administradores, e no atual cenário de restrição orçamentária essa necessidade torna-se premente. Nesse contexto, a redução de custos pela terceirização da execução dos processos e atividades é essencial, mas não é suficiente. É preciso encontrar formas de tornar esses processos mais eficientes. 
A racionalização e a simplificação dos processos são as principais aliadas nessa busca pela eficiência. A racionalização é a busca pela melhor forma de emprego dos recursos, pensando os processos de forma racional, para reduzir os desperdícios de tempo, energia e material, a fim de aumentar a eficácia e a eficiência. 
A simplificação é a técnica que consiste em analisar o trabalho para identificar a participação de cada fase ou etapa de um fluxo de trabalho na obtenção dos resultados esperados. Isso permite eliminar as desnecessárias e reorganizar logicamente as indispensáveis, construindo um novo fluxo mais produtivo e menos custoso.
Em outras palavras, a racionalização pode ser entendida como a luta contra o desperdício, e a simplificação, a principal técnica para atingir esse objetivo. Ambas dependem do emprego do raciocínio analítico, lógico e resolutivo.
PROPOSTA DE SOLUÇÃO
De posse das oportunidades de racionalização de processos de trabalho detalhadas no Anexo I deste relatório (peça 18) , a solução proposta é a elaboração de plano de ação para traçar a estratégia para redesenho desses processos, usando a técnica de simplificação para racionalizá-los. O plano de ação deve conter no mínimo a priorização dos processos de trabalho, a responsabilidade pelo redesenho de cada processo e o prazo de execução.
A racionalização de um processo de trabalho consiste tipicamente das seguintes etapas:
	Etapa
	Descrição

	Mapeamento do processo de trabalho AS IS
	Desenho do fluxo atual do processo

	Análise para simplificação do processo
	Identificação das oportunidades de melhoria

	Redesenho do processo de trabalho TO BE
	Desenho do fluxo futuro do processo

	Implementação de soluções de TI
	Desenvolvimento ou alteração das soluções de TI necessárias

	Implantação do novo processo
	Início da execução do processo melhorado

Tabela 4 - Redesenho de Processo de Trabalho
Para melhorar um processo, redesenhá-lo, é necessário que o objeto da melhoria já tenha sido estudado e se tenha detectado que realmente precisa de mudanças. 
O mapeamento de um processo é um procedimento que permite identificar gargalos e falhas nos fluxos de trabalho e entender a sequência e a importância das atividades. Mesmo processos que já tenham sido mapeados anteriormente precisam ser revistos constantemente, identificando necessidades de alterações, atualizações, inserção de sistemas de informação ou exclusão de alguma etapa que já não tenha significativa importância. 
Portanto, o redesenho de cada processo deve iniciar com o mapeamento da situação atual (AS IS) : como é realizado, quem é responsável por cada etapa, quais as maiores dificuldades e fragilidades. Esse mapeamento permite que sejam identificados os principais problemas e oportunidades de melhoria, facultando que seja aplicada a simplificação. Exemplos de problemas que podem estar afetando o desempenho do processo são burocracia; atividades ou etapas que não agregam valor; retrabalhos e conferências desnecessárias; comunicação durante a execução do processo; gargalos; competências para execução e sistemas obsoletos ou inexistentes. 
Após esse levantamento, deve ser iniciada a definição da situação desejada (TO BE) representada em um diagrama ou fluxo de processo conhecido como redesenho ou modelagem. O redesenho do processo TO BE é a forma como o processo deve funcionar no futuro, incorporando as melhorias identificadas no mapeamento do processo AS IS, considerando as alterações das expectativas dos clientes, as mudanças legais, as transformações tecnológicas ocorridas e a obsolescência de sistemas e equipamentos. 
Algumas importantes etapas do redesenho dos processos TO BE são a revisão dos pontos de contato com os clientes, garantindo que isso ocorra de forma satisfatória, com a máxima eficiência e eficácia; a determinação das atividades que agregam valor; a análise dos gargalos, que são acúmulos de trabalho em uma determinada etapa, impedindo que a atividade e o processo fluam e identificação de oportunidades de automatização. 
Por fim, devem ser desenvolvidas ou alteradas as soluções de tecnologia da informação necessárias e implantado o novo processo.
MUDANÇA OU INOVAÇÃO NORMATIVA NECESSÁRIA
A serem definidas durante o redesenho de cada processo de trabalho identificado nas fichas do Anexo I deste relatório (peça 18) .
SOLUÇÃO DE TI NECESSÁRIA
A serem definidas durante o redesenho de cada processo de trabalho identificado nas fichas do Anexo I deste relatório (peça 18) .
OUTRAS AÇÕES NECESSÁRIAS
Elaboração de Plano de Ação para realização do redesenho dos processos de trabalho identificados nas fichas do Anexo I (peça 18) , contendo, no mínimo, a priorização dos processos de trabalho, a responsabilidade pelo redesenho de cada processo e o prazo de execução.
8. PROJEÇÃO DE BENEFÍCIOS ESPERADOS COM A ADOÇÃO DAS PROPOSTAS
A implementação das medidas de eficiência administrativa propostas visa tornar a gestão do TCU mais simples, econômica e eficiente. 
Com a terceirização da execução dos processos de trabalho, busca-se redução na alocação de servidores na área administrativa, racionalização das funções de confiança alocadas às unidades administrativas e liberação de força de trabalho para realização de tarefas não passíveis de terceirização. 
No que diz respeito à simplificação dos processos de trabalho, espera-se obter mais eficácia e eficiência na execução de tais processos, contribuindo para a redução da necessidade de recursos alocados a essas atividades.
9. CONCLUSÃO
Com base no mapeamento de oportunidades de desburocratização e simplificação de processos realizados, constatou-se que, em que pesem as diversas iniciativas de racionalização de processos de trabalho já realizadas pela Administração, existem oportunidades de melhoria em 48 processos de trabalho administrativos, nas três secretarias-gerais. 
Para possibilitar essa melhoria, propõe-se que seja feita a simplificação desses processos de trabalho, por meio do redesenho dos mesmos, visando a identificação de atividades ou etapas que já não tenham significativa importância, a eliminação de retrabalhos e conferências desnecessárias, e a identificação de necessidades de automatização de etapas. 
Os estudos sobre terceirização realizados mostraram a viabilidade da terceirização de diversos processos ou atividades, por meio da contratação de postos de trabalho ou de empresas para executar serviços especializados.  
Por outro lado, restou demonstrado que devido à inviabilidade de integral reposição de servidores em função do limite de gastos estabelecido pela EC nº 95, de 15 de dezembro de 2016, o deficit de pessoal no TCU tem aumentado consideravelmente em todas as áreas, inclusive na área de Controle Externo. 
Para a mitigação desse problema, estão sendo propostas medidas que buscam a liberação da força de trabalho de servidores para a área finalística do Tribunal, por meio da terceirização gradual de postos de trabalho administrativos, da contratação de empresas para a realização de serviços especializados e da vedação da movimentação de AUFC-CE para a área administrativa, facultando que as futuras contratações de servidores sejam feitas primordialmente para o cargo de AUFC-CE.
Por todo o exposto, o diagnóstico realizado no âmbito dos trabalhos do presente GT confirma a existência de oportunidades de melhoria na área administrativa do TCU e as propostas descritas apresentam soluções para realização desses aperfeiçoamentos.
10. PROPOSTA DE ENCAMINHAMENTO:
Diante do exposto, submetem-se os autos à Presidência para conhecimento, avaliação e posterior encaminhamento ao gabinete do Ministro-Relator Vital do Rêgo, com as propostas a seguir:
Plano de ação a ser elaborado por intermédio da CCG para realização do redesenho dos processos de trabalho identificados nas fichas do Anexo I deste relatório, contendo, no mínimo, a priorização dos processos de trabalho, a responsabilidade pelo redesenho de cada processo e o prazo de execução;
Determinação a ser dirigida à CCG para que eventual lotação de servidores em áreas administrativas seja precedida de análise da viabilidade redistribuição interna de servidores entre as áreas administrativas, usando como direcionador os processos de trabalho constantes do Anexo II desse relatório e, em sendo insuficiente ou inviável tal redistribuição, que seja preferencialmente adotada a terceirização; 
Projeto de resolução a ser aprovado pelo Plenário em substituição à Resolução-TCU 154/2002 (Anexo III) ;
Minuta de Portaria a ser expedida pela Presidência em substituição à Portaria-TCU 62/2018 (Anexo III) .
O referido grupo de trabalho apresentou a seguinte minuta de ato normativo (peça 5) em substituição à Resolução TCU 154/2002:
RESOLUÇÃO-TCU N°    , DE      DE DEZEMBRO DE 2020.
Dispõe sobre a organização e as atribuições dos cargos e funções de confiança do quadro de pessoal do Tribunal de Contas da União.
O TRIBUNAL DE CONTAS DA UNIÃO, no uso das atribuições que lhe conferem os arts. 73 e 96 da Constituição Federal e o art. 1°, inciso XIV, da Lei n° 8.443, de 16 de julho de 1992, e tendo em vista o disposto no art. 9° da Lei n° 10.356, de 27 de dezembro de 2001;
considerando o disposto na Lei nº 10.356, de 27 de dezembro de 2001, e na Lei nº 11.780, de 17 de dezembro de 2008; e
considerando a necessidade de racionalizar a estrutura de cargos de provimento efetivo do Quadro de Pessoal do Tribunal de Contas da União em face das mudanças nas relações de trabalho e nas formas de atuação e de organização administrativa do Tribunal; resolve:
TÍTULO I
DAS DISPOSIÇÕES GERAIS
Art. 1° A organização e as atribuições dos cargos e das funções de confiança do Quadro de Pessoal do Tribunal de Contas da União (TCU) obedecem ao disposto nesta Resolução.
TÍTULO II
DOS CARGOS EFETIVOS
CAPÍTULO I
DA ORGANIZAÇÃO DOS CARGOS EFETIVOS
Art. 2° Os cargos de provimento efetivo do Quadro de Pessoal do TCU classificam-se de acordo com as seguintes áreas:
I - cargo de Auditor Federal de Controle Externo (AUFC) : 
a) Área de Controle Externo; e
b) Área de Apoio Técnico e Administrativo;
II - cargo de Técnico Federal de Controle Externo (TEFC) : 
a) área de Controle Externo; e
b) área de Apoio Técnico e Administrativo;
III - cargo de Auxiliar de Controle Externo (AUX) :
a) Área de Serviços Gerais.
CAPÍTULO II
DAS ATRIBUIÇÕES DOS CARGOS EFETIVOS
Seção I
Do cargo de Auditor Federal de Controle Externo
Subseção I
Da Área de Controle Externo
Art. 3º Compete ao ocupante do cargo de AUFC - Área de Controle Externo o desempenho de todas as atividades de caráter técnico, de nível superior, relativas ao exercício das competências constitucionais e legais a cargo do TCU.
Parágrafo único. O exercício do cargo de AUFC - Área de Controle Externo consiste em planejar, organizar, supervisionar, coordenar, avaliar e executar atividades relativas à fiscalização e ao controle externo da arrecadação, da aplicação e da gestão de recursos públicos da União, examinando a legalidade, a legitimidade, a economicidade, a eficiência e a efetividade, em seus aspectos financeiro, orçamentário, contábil, patrimonial e operacional, dos atos daqueles que devam prestar contas ao Tribunal. 
Art. 4° No exercício de suas competências, incumbe ao ocupante do cargo de AUFC - Área de Controle Externo:
I - examinar, instruir, organizar e acompanhar processos, documentos e informações relativos a matérias de controle externo ou administrativa que lhe sejam distribuídos;
II - instruir processos relativos a contas, atos sujeitos a registro e fiscalização de atos e contratos que, por força de disposições constitucionais, legais ou regulamentares, são apresentados ao Tribunal;
III - propor, planejar, executar e coordenar trabalhos de fiscalização, em suas diversas modalidades, nas unidades, áreas, programas projetos ou atividades vinculadas às competências do TCU, com a elaboração dos respectivos relatórios e exame de recursos;
IV - quando devidamente designado ou autorizado, colaborar com o Congresso Nacional ou suas Comissões, com o Poder Judiciário e outros órgãos da Administração, em matéria afeta ao Tribunal;
V - compor e, quando for o caso, coordenar comissão, equipe de fiscalização e grupo de trabalho ou de pesquisa instituídos no âmbito do Tribunal ou em decorrência de acordos de cooperação ou convênios firmados pelo TCU;
VI - efetuar o cálculo das quotas referentes aos Fundos de Participação dos Estados, do Distrito Federal e dos Municípios;
VII - calcular e atualizar débitos de processos de contas e de fiscalização;
VIII - participar de trabalhos na área administrativa em situações que requeiram especialização na sua área de conhecimento; e
IX - executar outros trabalhos técnicos ou administrativos inerentes à sua área de atuação. 
Parágrafo único. A investidura no cargo requer a apresentação de certificado de conclusão ou diploma de curso superior, devidamente reconhecido, na área de formação determinada no edital do respectivo concurso, ou de título reconhecido por lei como equivalente.
Subseção II
Da Área de Apoio Técnico e Administrativo
Art. 5º Compete ao ocupante do cargo de AUFC - Área de Apoio Técnico e Administrativo o desempenho de todas as atividades administrativas e logísticas, de nível superior, relativas ao exercício das competências constitucionais e legais a cargo do TCU.
Parágrafo único. O exercício do cargo de AUFC - Área de Apoio Técnico e Administrativo consiste em planejar, organizar, supervisionar, coordenar, avaliar e executar atividades administrativas e logísticas nas áreas de gestão de pessoas, de tecnologia da informação, de materiais e patrimônio, de licitações e contratos, de orçamento e finanças, de suporte estratégico, de desenvolvimento e planejamento organizacional, de secretariado das sessões, de comunicação social, de assessoramento jurídico, de educação corporativa, de relacionamento institucional, de cerimonial, de relações internacionais e em outras áreas que forneçam o suporte necessário ao funcionamento do Tribunal.
Art. 6º No exercício de suas competências, incumbe ao ocupante do cargo de AUFC - Área de Apoio Técnico e Administrativo: 
I - propor, planejar, executar e coordenar trabalhos nas áreas administrativas e logísticas do Tribunal, aplicando instrumentos de acompanhamento, avaliação, pesquisa, controle e divulgação referentes aos planos, programas, projetos e atividades desenvolvidas; 
II - examinar, instruir, organizar e acompanhar processos, documentos, estudos, manuais e informações relativos a matérias de natureza técnica ou administrativa que lhe sejam distribuídos; 
III - analisar e propor melhorias em rotinas, procedimentos, métodos e processos de trabalho referentes à sua área de atuação; 
IV- compor e, quando for o caso, coordenar comissão, grupo de trabalho e de pesquisa instituídos no âmbito do Tribunal ou em decorrência de acordos de cooperação ou convênios firmados pelo TCU; 
V- acompanhar e fiscalizar a execução de contratos com empresas provedoras de serviços na sua área de atuação; 
VI - opinar sobre questões pertinentes à aplicação de legislação, afeta à sua área de atuação, no âmbito do Tribunal; 
VII - realizar a gestão da situação patrimonial, econômica e financeira da organização, apresentando dados estatísticos e pareceres técnicos;
VIII - coordenar e desenvolver trabalhos voltados para o planejamento e modernização das atividades administrativas do Tribunal;
IX - quando devidamente designado ou autorizado, colaborar com o Congresso Nacional ou suas Comissões, com o Poder Judiciário e outros órgãos da Administração, em matéria afeta ao Tribunal;
X - participar de trabalhos na área de Controle Externo e elaborar pareceres técnicos que requeiram conhecimentos especializados na área de formação do servidor; e
XI - executar outros trabalhos técnicos ou administrativos inerentes à sua área de atuação.
§ 1° A investidura no cargo requer a apresentação de certificado de conclusão ou diploma de curso superior, devidamente reconhecido, na área de formação determinada no edital do respectivo concurso, ou de título reconhecido por lei como equivalente.
2º O exercício de atividades específicas pelo servidor ocupante do cargo de AUFC - Área de Apoio Técnico e Administrativo pode, conforme o caso, ser condicionado à comprovação de registro em conselho de classe profissional.
Seção II
Do cargo de Técnico Federal de Controle Externo
Subseção I
Da Área de Controle Externo
Art. 7º Compete ao ocupante do cargo de TEFC - Área de Controle Externo o desempenho de todas as atividades de suporte ao Controle Externo e de apoio técnico e administrativo, de nível intermediário, concernentes ao exercício das competências constitucionais e legais a cargo do TCU.
Art. 8º No exercício de suas competências, incumbe ao ocupante do cargo de TEFC - Área de Controle Externo: 
I - instruir e examinar documentos, informações e processos de natureza técnica ou administrativa que lhe sejam distribuídos;
II - auxiliar na execução de trabalhos de fiscalização em suas diversas modalidades, nas unidades e áreas sujeitas à jurisdição do TCU;
III - preparar e conferir expedientes, correspondências, documentos e comunicações processuais;
IV - efetuar o cálculo das quotas referentes aos Fundos de Participação dos Estados, do Distrito Federal e dos Municípios;
V - calcular e atualizar débitos de processos de contas e de fiscalização;
VI - prestar suporte administrativo e operacional necessários ao desenvolvimento das atividades da unidade; e
VII - executar outras tarefas de apoio técnico e administrativo determinadas.
Parágrafo único. A investidura no cargo requer a apresentação de certificado de conclusão de curso de nível médio, devidamente reconhecido, ou de título reconhecido por lei como equivalente.
Subseção II
Da Área de Apoio Técnico e Administrativo
Art. 9º Compete ao ocupante do cargo de TEFC - Área de Apoio Técnico e Administrativo o desempenho de todas as atividades administrativas e logísticas de apoio, de nível intermediário que não possam ser terceirizadas, concernentes ao exercício das competências constitucionais e legais a cargo do TCU.
Art. 10. No exercício de suas competências, incumbe ao ocupante do cargo de TEFC - Área de Apoio Técnico e Administrativo a realização de atividades próprias da carreira de nível intermediário: 
I - propor, planejar, executar e coordenar trabalhos nas áreas administrativas e logísticas de apoio no âmbito do TCU;
II - elaborar relatórios sobre a situação patrimonial, econômica e financeira da organização, apresentando dados estatísticos e pareceres técnicos;
III - desenvolver trabalhos voltados para o planejamento e modernização das atividades administrativas do Tribunal;
IV - atuar em comissões, grupos de estudos ou de trabalhos, quando designado;
V - examinar, instruir e acompanhar documentos e processos administrativos que lhe sejam distribuídos;
VI - realizar a gestão processual e documental;
VII - analisar e propor melhorias em normas, rotinas, procedimentos, métodos e processos de trabalho referentes à sua área de atuação;
VIII - acompanhar, fiscalizar e gerir a execução de contratos de fornecimento de bens e serviços, continuados ou não, no âmbito do Tribunal; e
IX - executar outros trabalhos técnicos ou administrativos inerentes à sua área de atuação.
Parágrafo único. A investidura no cargo requer a apresentação de certificado de conclusão de curso de nível médio, devidamente reconhecido, ou de título reconhecido por lei como equivalente.
Seção III
Do cargo de Auxiliar de Serviços Gerais - Área de Serviços Gerais
Art. 11. Compete ao ocupante do cargo de AUX - Área de Serviços Gerais e Administrativo o desempenho das atividades administrativas e logísticas de apoio, de nível básico, concernentes ao exercício das competências constitucionais e legais a cargo do TCU.
Art. 12. No exercício de suas competências, incumbe ao ocupante do cargo de AUX - Área de Serviços Gerais: 
I - organizar, conferir, guardar, controlar, transportar, armazenar e distribuir processos, documentos, material permanente, de consumo e de serviço, volumes e equipamentos operacionais;
II - auxiliar no controle da compra, armazenamento e distribuição de suprimentos e de execução de serviços gerais;
III - prestar suporte administrativo e operacional necessários ao desenvolvimento das atividades da unidade, inclusive no que se refere à reprodução e transporte de documentos, aquisição de produtos e serviços e registros de pessoal; e
IV - executar outras tarefas de apoio administrativo determinadas.
TÍTULO III
DOS CARGOS EM COMISSÃO
CAPÍTULO I
DA ORGANIZAÇÃO DOS CARGOS EM COMISSÃ0
Art. 13. Os cargos de provimento em comissão do Quadro de Pessoal do TCU são os seguintes:
I - cargo de Oficial de Gabinete; e
II - cargo de Assistente.
CAPÍTULO II
DAS ATRIBUIÇÕES DOS CARGOS EM COMISSÃO
Seção I
Do cargo de Oficial de Gabinete
Art. 14. Ao ocupante do cargo de Oficial de Gabinete incumbe:
I - prestar assistência e auxílio à respectiva autoridade ou Chefe de Gabinete;
II - efetuar a seleção prévia de processos para triagem;
III - verificar a regularidade de processos e documentos, antes de submetê-los à apreciação superior, adotando, quando for o caso, as providências cabíveis;
IV - elaborar pesquisas sobre a legislação, jurisprudência e doutrina, para subsidiar os trabalhos a cargo do gabinete;
V - elaborar pareceres, expedientes e outros documentos sobre assuntos da competência do gabinete;
VI - atender aos advogados e às partes interessadas, quando determinado;
VII - disponibilizar arquivos contendo os relatórios, votos e deliberações propostos, na forma definida pelo Regimento Interno; e
VIII - realizar outras tarefas que lhe sejam atribuídas pela respectiva autoridade e/ou pelo Chefe de Gabinete.
Seção II
Do cargo de Assistente
Art. 15. Ao ocupante do cargo de Assistente incumbe:
I - prestar assistência e auxílio à respectiva autoridade ou Chefe de Gabinete, em atividades de apoio administrativo e operacional;
II - elaborar expedientes e outros documentos sobre assuntos de rotina do gabinete;
III - realizar pesquisas de menor complexidade, para subsidiar os trabalhos a cargo do gabinete;
IV - prestar atendimento ao público, quando determinado; e
V - realizar outras tarefas que lhe sejam atribuídas pela respectiva autoridade e/ou pelo Chefe de Gabinete.
TÍTULO IV
DAS FUNÇÕES DE CONFIANÇA
CAPÍTULO I
DA ORGANIZAÇÃO DAS FUNÇÕES DE CONFIANÇA
Art. 16. As funções de confiança do Quadro de Pessoal do TCU são as seguintes:
I - funções de confiança de direção:
a) Secretário-Geral, nível FC6;
b) Secretário-Geral Adjunto, nível FC5;
c) Coordenador-Geral, nível FC5;
d) Secretário, nível FC5;
e) Diretor-Geral, nível FC5;
f) Chefe de Assessoria, nível FC5;
g) Chefe de Gabinete, nível FC5;
h) Consultor Jurídico, nível FC5;
i) Subsecretário, código FC4;
j) Diretor, nível FC4;
k) Chefe de Serviço, nível FC3;
l) Gerente de Processo, nível FC3;
m) Especialista Sênior Nível III, natureza direção, nível FC5;
n) Especialista Sênior Nível II, natureza direção, nível FC4; e
o) Especialista Sênior Nível I, natureza direção, nível FC3;
II - funções de confiança de assessoramento:
a) Assessor de Ministro, nível FC5;
b) Assessor de Ministro-Substituto, nível FC5;
c) Assessor de Procurador-Geral, nível FC5;
d) Assessor de Secretário-Geral, nível FC4;
e) Assessor, nível FC3;
f) Oficial de Gabinete, nível FC3;
g) Assistente Técnico, nível FC2;
h) Assistente Administrativo, nível FC1; 
i) Auxiliar de Gabinete, nível FC1;
j) Especialista Sênior Nível III, natureza assessoramento, nível FC5;
k) Especialista Sênior Nível II, natureza assessoramento, nível FC4; e
l) Especialista Sênior Nível I, natureza assessoramento, nível FC3.
CAPÍTULO II
DAS ATRIBUIÇÕES DAS FUNÇÕES DE CONFIANÇA
Seção I
Das atribuições das funções de direção
Art. 17. O exercício de função de confiança de direção consiste em planejar, organizar, dirigir, coordenar, supervisionar, acompanhar, orientar, avaliar, controlar e executar as atividades de natureza técnica e aquelas relativas à gestão de pessoas e de recursos relativas à sua área de atuação, de forma a alcançar resultados de forma eficiente, efetiva e com maior economicidade.
Art. 18. Ao ocupante de função de confiança de direção incumbe:
I - exercer a titularidade das atribuições da unidade organizacional para a qual tenha sido designado, nos termos dos atos normativos que disponham sobre a estrutura e as competências das unidades e subunidades da Secretaria do Tribunal;
II - planejar, organizar, dirigir, controlar, coordenar, orientar, supervisionar, acompanhar e avaliar as ações e atividades necessárias ao exercício das competências da sua unidade ou à gestão dos processos de trabalho pelos quais seja responsável;
III - representar o TCU, quando designado, junto a instituições nacionais e internacionais em assuntos de interesse do Tribunal;
IV - promover a adequada distribuição de recursos, trabalhos, atividades, processos e documentos no âmbito de sua área de atuação;
V - representar à autoridade competente sobre assunto administrativo ou sobre ilegalidade, irregularidade ou ato praticado com inobservância de princípio constitucional;
VI - observar e fazer cumprir as disposições legais e regulamentares inerentes à sua área de atuação, bem como as orientações técnicas e administrativas dos superiores hierárquicos;
VII - desenvolver ou coordenar estudos e pesquisas relativos aos assuntos afetos à sua área de atuação;
VIII - opinar conclusivamente, quando for o caso, em processos e documentos que lhes sejam submetidos;
IX - assistir o superior hierárquico em assuntos inerentes à sua área de atuação;
X - ter ciência e encaminhar documentos de interesse dos servidores sob sua direção;
XI - expedir portarias e ordens de serviço sobre assuntos de sua competência;
XII - apresentar relatórios periódicos das atividades desenvolvidas sob sua direção;
XIII - indicar seu substituto eventual, para designação pela autoridade competente;
XIV - propor a consignação de elogios aos servidores sob sua direção;
XV - delegar ou subdelegar suas atribuições, na forma da lei e dos regulamentos;
XVI - planejar e acompanhar o cumprimento de metas e avaliar os resultados na sua área de atuação;
XVII - propor designação ou dispensa de servidor do exercício de função de confiança sob sua direção;
XVIII - gerenciar e zelar pela atualização dos sistemas informatizados na sua área de atuação; 
XIX - negociar as ações de sua competência necessárias ao alcance de metas de outras unidades organizacionais, assim como as medidas de outras áreas essenciais para o cumprimento das suas metas e/ou de suas unidades subordinadas;
XX - constituir e designar equipes, comissões e grupos para desenvolvimento de trabalhos no âmbito de sua área de atuação; 
XXI - exercer quaisquer outras atividades decorrentes do exercício da função, ou que sejam determinadas por autoridade superior; e
XXII - praticar os demais atos administrativos necessários ao exercício das competências originárias da unidade e a ela delegadas.
Subseção I
Da função de confiança de Secretário-Geral
Art. 19. Ao ocupante da função de confiança de Secretário-Geral, além das atribuições descritas nos arts. 17, 18 e 22, no âmbito da respectiva área de atuação, incumbe:
I - assistir o Presidente e demais autoridades do Tribunal;
II - dispor sobre a organização interna das competências e atividades da unidade básica, observadas as disposições legais e regulamentares;
III - encaminhar à Presidência proposta de designação ou dispensa de servidor do exercício de função de confiança de direção e de assessoramento;
IV - indicar e autorizar registro de elogios ou aplicação de penalidades disciplinares a servidores, na forma das disposições legais e regulamentares; e
V - propor à Comissão de Coordenação-Geral (CCG) quantitativo de força de trabalho da respectiva unidade básica, observadas as disposições regulamentares.
Subseção II
Da função de confiança de Secretário-Geral Adjunto
Art. 20. Ao ocupante da função de confiança de Secretário-Geral Adjunto, além das atribuições descritas nos arts. 17, 18 e 22, no âmbito da respectiva área de atuação, incumbe: 
I - apoiar e assessorar o respectivo Secretário-Geral no exercício de suas atribuições; 
II - atuar como substituto eventual do respectivo Secretário-Geral;
III - planejar, coordenar e acompanhar a execução de ações que necessitem de atuação intersetorial no âmbito da respectiva Secretaria-Geral; e
IV - promover e coordenar a articulação da Secretaria-Geral com as demais unidades do Tribunal, bem assim com outros órgãos e entidades públicos no que se refere à sua área de atuação.
Subseção III
Da função de confiança de Coordenador-Geral
Art. 21. Ao ocupante da função de confiança de Coordenador-Geral, além das atribuições descritas nos arts. 17, 18 e 22, no âmbito da respectiva área de atuação, incumbe: 
I - apoiar e assessorar o Secretário-Geral de Controle Externo; 
II - coordenar o processo de construção da estratégia de controle das unidades e acompanhar sua implementação no âmbito de sua área de atuação;
III - promover a coerência e sinergia das ações de controle externo;
IV - promover a integração e a articulação interna e externa para garantir o resultado das ações de controle; e
V - monitorar e avaliar, em sua área de atuação, o desempenho das unidades subordinadas à Secretaria-Geral de Controle Externo.
Subseção IV
Das funções de confiança de Diretor-Geral, Secretário e Chefe de Assessoria
Art. 22. Ao ocupante das funções de confiança de Diretor-Geral de Secretário e de Chefe de Assessoria, além das atribuições descritas nos arts. 17 e 18, no âmbito das respectivas áreas de atuação, incumbe:
I - promover a adequada organização interna das competências e atividades da unidade, observadas as disposições legais e regulamentares;
II - determinar a autuação de processos, observadas as disposições regulamentares;
III - opinar conclusivamente em processos, matérias e papéis que lhes sejam submetidos;
IV - assinar e expedir atos e comunicações administrativas ou processuais;
V - autorizar a expedição de certidões e declarações, na área de sua competência, apondo-lhes o necessário visto; e
VI - assessorar o Presidente ou o respectivo Secretário-Geral, conforme o caso, nos assuntos inerentes à sua área de atuação.
§ 1° Ao ocupante da função de confiança de Diretor-Geral, além das atribuições constantes dos incisos do caput deste artigo, incumbe, ainda:
I - autorizar dispensas e inexigibilidades de licitação, observados os limites estabelecidos em regulamento próprio; e
II - assinar os documentos relativos à execução orçamentário-financeira dos créditos alocados à unidade. 
§ 2° Ao ocupante da função de confiança de Secretário na unidade de auditoria interna do Tribunal, além das atribuições constantes dos incisos do caput deste artigo, incumbe, ainda:
I - emitir certificado de auditoria relativo às contas de unidades gestoras do TCU; e
II - atestar a regularidade das admissões e concessões no âmbito do Tribunal.
Subseção V
Da função de confiança de Chefe de Gabinete
Art. 23. Ao ocupante da função de confiança de Chefe de Gabinete, além das atribuições descritas nos arts. 17, 18 e 22, no âmbito das respectivas áreas de atuação, incumbe:
I - assistir e assessorar a respectiva autoridade em assuntos administrativos e sociais inerentes ao exercício de suas funções legais e regulamentares;
II - coordenar, orientar e supervisionar as atividades de apoio inerentes ao gabinete;
III - receber, organizar e controlar a correspondência oficial do titular do gabinete;
IV - receber e realizar triagem dos processos encaminhados ao gabinete; e
V - organizar e coordenar a agenda de trabalho da autoridade.
Parágrafo único. Ao Chefe de Gabinete da Presidência, além das atribuições constantes dos incisos do caput deste artigo, incumbe, ainda:
I - assessorar o Presidente no exercício de suas atribuições;
II - proferir despachos interlocutórios;
II - encaminhar expedientes às diversas unidades do Tribunal para providências complementares; e
III - encaminhar processos aos gabinetes dos relatores, observada a respectiva lista de unidades jurisdicionadas, ou para inclusão em sorteio específico, quando for o caso; e
IV - expedir certidões rotineiras, ressalvadas as requeridas pelo Presidente e Vice-Presidente da República, Ministros de Estado ou autoridades de nível hierárquico equivalente, membros do Congresso Nacional e Ministros de Tribunais Superiores.
Subseção VI
Da função de confiança de Consultor Jurídico
Art. 24. Ao ocupante da função de confiança de Consultor Jurídico, além das atribuições descritas nos arts. 18, 19 e 22, no âmbito da respectiva área de atuação, incumbe:
I - nas hipóteses permitidas pela legislação ou jurisprudência:
a) defender atos, prerrogativas e interesses do Tribunal em juízo e em outros foros;
b) representar o Tribunal em audiências de conciliação e mediação perante o Supremo Tribunal Federal; e
c) apresentar memoriais, produzir sustentação oral, interpor os recursos cabíveis e atuar como amicus curiae em ações de interesse do Tribunal;
II - nas hipóteses em que a legislação ou jurisprudência não admita a atuação direta do Consultor Jurídico, prestar aos órgãos competentes informações e subsídios necessários à defesa de atos e interesses do Tribunal; e
III - elaborar informações a serem prestadas ao Supremo Tribunal Federal em mandados de segurança de interesse do Tribunal.
 Parágrafo único. A função de confiança de Consultor Jurídico deve ser exercida por bacharel em Direito regularmente inscrito na Ordem dos Advogados do Brasil (OAB) .
Subseção VII
Da função de confiança de Subsecretário
Art. 25. Ao ocupante da função de Subsecretário, além das atribuições descritas nos arts. 17 e 18, no âmbito das respectivas áreas de atuação, incumbe ainda:
I - organizar, sob a supervisão do presidente do respectivo Colegiado, pautas de sessões ordinárias e extraordinárias, observadas as disposições regulamentares;
II - assistir o presidente do Colegiado, Ministros, Auditores e Representante do Ministério Público durante as sessões; e
III - lavrar as atas das sessões dos respectivos colegiados.
Subseção VIII
Das funções de confiança de Diretor, Chefe de Serviço e Gerente de Processo 
Art. 26. Ao ocupante das funções de confiança de Diretor, Chefe de Serviço e Gerente de Processo incumbe o exercício das atribuições descritas nos arts. 17 e 18, no âmbito das respectivas subunidades ou processos de trabalho sob sua gestão. 
Subseção IX
Das funções de confiança de Especialista Sênior
Art. 27. Ao ocupante da função de confiança de Especialistas Sênior Níveis I, II e III, de natureza direção, incumbem as atribuições descritas nos arts. 17 e 18, no âmbito da sua área de atuação, de acordo com os trabalhos a ele alocados nos termos definidos em normativo específico, para desenvolvimento de atividades em equipe de maior complexidade e responsabilidade, ou para realização de atividades de relevância que possam incrementar o resultado institucional. 
Seção II
Das atribuições das funções de assessoramento
Art. 28. O exercício de função de confiança de assessoramento consiste em desenvolver atividades de apoio, de assistência direta e de aconselhamento a autoridades e dirigentes do Tribunal, no âmbito da respectiva unidade ou fora dela, compreendendo o planejamento, a coordenação, o controle e a execução de trabalhos, segundo orientações da respectiva autoridade ou dirigente.
Art. 29. Ao ocupante de função de confiança de assessoramento incumbe:
I - assessorar o Presidente, os Ministros, os Ministros-Substitutos e os dirigentes da Secretaria do Tribunal em matéria de sua competência; 
II - prestar apoio às autoridades e dirigentes do Tribunal, mediante participação no planejamento e execução de projetos ou atividades que demandem conhecimentos especializados ou específicos;
III - coletar, preparar e analisar dados técnicos, estatísticos ou científicos sobre matérias relacionadas a sua área de atuação;
IV - produzir e gerenciar informações estratégicas voltadas ao foco da sua atuação;
V - realizar estudos e pesquisas, relativos à matéria compreendida na sua esfera de atuação;
VI - elaborar despachos, pareceres, pronunciamentos, relatórios, comunicações e outros documentos a serem expedidos pela autoridade ou dirigente;
VII - instruir processos que lhes sejam distribuídos pela autoridade ou dirigente.
VIII - elaborar minutas de documentos a serem expedidos pela autoridade ou dirigente;
IX - fornecer subsídios para a proposição de programas de intercâmbio de conhecimentos ou de ação conjunta com órgãos e entidades cujas competências se correlacionem com as matérias pertinentes à sua área de atuação; e
X - desempenhar quaisquer outras atividades necessárias ao cumprimento das atribuições inerentes à unidade ou determinadas pela autoridade ou dirigente.
Parágrafo único. Ao ocupante da função de confiança de Especialista Sênior Níveis I, II e III, de natureza assessoramento, incumbe, ainda, no âmbito da sua área de atuação, de acordo com os trabalhos a ele alocados nos termos definidos em normativo específico, para desenvolvimento de atividades em equipe de maior complexidade e responsabilidade, ou para realização de atividades de relevância que possam incrementar o resultado institucional. 
CAPÍTULO III
DA CORRESPONDÊNCIA ENTRE CARGO EFETIVO E FUNÇÃO DE CONFIANÇA
Art. 30. O provimento de funções de confiança por servidores do Quadro de Pessoal do TCU deve observar as seguintes correspondências entre a natureza da atividade a ser desempenhada, o cargo efetivo e o nível da função de confiança:
I - nas unidades e subunidades que desempenham atividades privativas da área de Controle Externo:
a) as funções de nível FC6 a FC4 podem ser exercidas exclusivamente por ocupantes do cargo de AUFC; e
b) as funções de nível FC3 a FC1 podem ser exercidas por ocupantes dos cargos de AUFC, TEFC e AUX;
II - na Consultoria Jurídica, na Secretaria-Geral Adjunta da Presidência, na Secretaria de Planejamento, Governança e Gestão, no Instituto Serzedello Corrêa, na Secretaria das Sessões, na Secretaria de Relações Internacionais e na Assessoria Parlamentar, tendo em vista a exigência de conhecimento de matérias inerentes ao Controle Externo:
a) as funções de nível FC-5 podem ser exercidas exclusivamente por ocupantes do cargo de AUFC; e
b) as funções de nível FC4 a FC1 podem ser exercidas por ocupantes dos cargos de AUFC, TEFC e AUX;
III - nas demais unidades e subunidades da Secretaria do Tribunal:
a) a função de nível FC6 pode ser exercida exclusivamente por ocupantes do cargo de AUFC;
b) as funções de nível FC5 e FC4 podem ser exercidas por ocupantes dos cargos de AUFC e TEFC; e
c) as funções de nível FC3 a FC1 podem ser exercidas por ocupantes dos cargos de AUFC, TEFC e AUX.
Parágrafo único. Para fins do disposto no inciso I deste artigo, desempenham atividades privativas da área de Controle Externo:
I - as unidades da Secretaria-Geral de Controle Externo, com exceção da Secretaria de Gestão de Processos; e
II - as unidades de assessoramento a autoridades: Gabinete do Presidente, Gabinete de Ministro, Gabinete do Corregedor, Gabinete de Ministro-Substituto, Gabinete de Membro do Ministério Público junto ao TCU e Gabinete de Apoio Estratégico. 
TÍTULO VI
DAS DISPOSIÇÕES FINAIS E TRANSITÓRIAS
Art. 31. A denominação do cargo de AUFC - Área de Controle Externo - Especialidade Controle Externo passa a ser "AUFC - Área de Controle Externo".
Art. 32. As denominações do cargo de AUFC - Área de Apoio Técnico e Administrativo nas especialidades Tecnologia da Informação, Biblioteconomia, Enfermagem, Engenharia, Medicina, Psicologia e Apoio Técnico e Administrativo passam a ser "AUFC - Área de Apoio Técnico e Administrativo".
Parágrafo único. Os servidores que, na data da publicação desta Resolução, estiverem ocupando cargos nas especialidades Tecnologia da Informação, Biblioteconomia, Enfermagem, Engenharia, Medicina e Psicologia permanecem exercendo as atribuições da respectiva especialidade estabelecidas na Resolução-TCU nº 154, de 4 de dezembro de 2002.
Art. 33. A denominação do cargo de TEFC - Área de Controle Externo - Especialidade Controle Externo passa a ser "TEFC - Área de Controle Externo".
Art. 34. As denominações do cargo de TEFC - Área de Apoio Técnico e Administrativo nas especialidades Técnica Administrativa, Técnica Operacional, Tecnologia da Informação e Enfermagem passam a ser "TEFC - Área de Apoio Técnico e Administrativo".
Parágrafo único. Os servidores que, na data da publicação desta Resolução, estiverem ocupando cargos na especialidade Enfermagem permanecem exercendo as atribuições da respectiva especialidade estabelecidas na Resolução-TCU nº 154, de 4 de dezembro de 2002.
Art. 35. A denominação do cargo de AUX - Área de Serviços Gerais - Especialidade Técnica Operacional passa a ser "AUX- Área de Serviços Gerais".
Art. 36. Esta Resolução entra em vigor na data de sua publicação.
Art. 37. Fica revogada a Resolução-TCU nº 154, de 4 de dezembro de 2002.
JOSÉ MUCIO MONTEIRO
Presidente
Nos termos da Questão de Ordem 5/2020, aprovada na Sessão Telepresencial do Plenário de 28/10/2020 (peça 1, p. 2) , fui designado relator do feito por questão de uniformidade, em razão de também ter sido o relator dos processos de desburocratização das ações do TCU com impacto na administração pública.
Na Sessão Plenária de 18/11/2020, nos termos do § 1º, do art. 75, do RITCU, proferi Comunicação ao Plenário (peça 4) abrindo prazo até 5 de dezembro de 2020 para apresentação de emendas pelos Srs. Ministros e de sugestões pelos Srs. Ministros-Substitutos e pela Sra. Procuradora-Geral junto a este Tribunal.
Dada a relevância do tema, com a possibilidade de impacto nas próximas gestões desta Corte de Contas, apresentei Comunicações ao Plenário, nas sessões de 2/12/2020 (peça 17) , 3/2/2021 (peça 26) , 3/3/2021 (peça 27) e 17/3/2021 (peça 28) , prorrogando sucessivamente os prazos para apresentação de emendas e sugestões até 31/3/2021.
Mediante Despacho de peça 18, analisei os pedidos formulados pela Associação dos Técnicos da Área de Auditoria e Fiscalização do Tribunal de Contas da União - Auditec (peça 3) , pelo Sindicato dos Servidores do Poder Legislativo Federal e do Tribunal de Contas da União - Sindilegis (peça 7) e pela União dos Auditores Federais de Controle Externo - Auditar (peça 11) , em que requereram o ingresso como interessados nos presentes autos, bem como a concessão de vista eletrônica dos autos. 
Na ocasião, por entender que não restaram evidenciados os prejuízos à atuação dos servidores ou que pudessem onerar suas atividades, de modo a ferir os direitos subjetivos das categorias representadas pelas referidas entidades de classe, indeferi os pedidos de ingresso como partes interessadas, sem prejuízo de conceder vista e cópia dos presentes autos, à exceção das peças classificadas como sigilosas.
A Associação Nacional dos Auditores de Controle Externo dos Tribunais de Contas do Brasil - ANTC, em petição lançada à peça 44, requereu, entre outras, sua habilitação como parte interessada, bem como a vista das peças que integram os presentes autos.
Pelos mesmos motivos já tratados no Despacho de peça 18, por meio de novo Despacho de peça 57, indeferi o ingresso da Associação mencionada como parte interessada e atendi o seu pedido para ter vista dos autos, com exceção das peças classificadas como sigilosas.
Em observância ao prazo final para apresentação de contribuições ao normativo em apreciação, encerrado em 31/3/2021, os Ministros Bruno Dantas e Aroldo Cedraz bem como os Ministros-substitutos André Luiz de Carvalho e Marcos Bemquerer Costa trouxeram suas contribuições às peças 39, 42, 40 e 41, respectivamente, conforme transcrições a seguir aduzidas.
O Ministro Bruno Dantas apresentou a seguinte emenda ao projeto de normativo em apreciação:
Em atenção à abertura de prazo para apresentação de emendas à proposta de revisão da Resolução 154/2002, encaminho ao nobre Relator, Ministro Vital do Rêgo, proposição para que se incluam os seguintes dispositivos:
"Art. 31. O Gabinete do Presidente, o Gabinete do Procurador-Geral e os Gabinetes de Ministros podem requisitar 1 (um) servidor público, titular de cargo efetivo ou de emprego público, mediante cessão, com ônus remuneratório ao órgão ou entidade cedente.
§ 1º A cessão será formalizada mediante convênio a ser firmado entre o órgão ou entidade de origem do servidor e o Tribunal de Contas da União, que estabelecerá o prazo de sua vigência.
§ 2º A cessão poderá ser prorrogada ou encerrada a qualquer momento, mediante juízo de conveniência e oportunidade.
§ 3º Os servidores cedidos na forma do caput prestarão assistência e auxílio à respectiva autoridade ou Chefe de Gabinete, sendo vedada a atuação em processos de qualquer natureza."
2.	O objetivo da proposta é ampliar o apoio direto ao Gabinete do Presidente e aos Gabinetes de Ministros, franqueando-lhes relevante ferramenta de gestão que permitirá diversificar a expertise do corpo de apoio às autoridades, sem que isso acarrete ônus ao Tribunal de Contas da União.
3.	Com essa medida, não se vislumbra qualquer risco para a independência e a autonomia da atividade de controle externo, visto que os servidores requisitados estarão impedidos de atuar em processos de qualquer natureza.
O Ministro Aroldo Cedraz trouxe aos autos o seguinte projeto de emenda:
Trata-se de anteprojeto de alteração da Resolução TCU 154/2002, que dispõe sobre a organização e as atribuições dos cargos e das funções de confiança do quadro de pessoal do Tribunal de Contas da União. 
2.	A minuta ora em discussão, submetida para análise e apresentação de emendas por Vossa Excelência em 18/11/2020, é resultante das atividades do Grupo de Trabalho de Desburocratização Administrativa instituído pela Ordem de Serviço TCU 6/2019 com o propósito de sugerir medidas voltadas à otimização dos serviços administrativos deste Tribunal, de modo a viabilizar o fortalecimento das atividades de controle externo.
3.	Conforme relatório apresentado pelo referido grupo, as alterações propostas na Resolução 154/2002, tais como a eliminação das especialidades do cargo de Auditor Federal de Controle Externo, na área de apoio técnico e administrativo, e os ajustes nas atribuições dos cargos de Auditor e Técnico visam, sobretudo, à liberação progressiva da força de trabalho desses servidores para atuação na área finalística do Tribunal.
4.	Registro, de pronto, meus elogios a tal propósito. Conforme dito em várias oportunidades, acredito que a força desta Corte tem origem na qualidade, na dedicação e no comprometimento do corpo técnico de servidores, trabalhando de forma harmônica em prol do controle externo dentro do verdadeiro espírito de um "Tribunal Uno".
5.	Nesse sentido, peço vênias ao ilustre Relator para apresentar algumas emendas ao anteprojeto em tela, justamente com o propósito de tornar mais precisas as definições dos cargos de Auditor e Técnico Federal de Controle Externo, sua organização em áreas e seus requisitos de ingresso, bem como estabelecer as condições necessárias para que os ocupantes de tais cargos possam, conforme suas competências técnicas e gerenciais, contribuir de maneira efetiva para o desempenho da missão institucional.
6.	De igual modo, entendo ser pertinente a inclusão de dispositivos destinados a estabelecer diretrizes sobre as unidades de lotação preferenciais para os ocupantes do cargo de Auditor Federal de Controle Externo, conforme as diferentes áreas de atividade, bem como as condições para sua mobilidade, a fim de que possamos aproveitar ao máximo a capacidade técnica do quadro de servidores do Tribunal, no melhor interesse da Administração.
7.	Ademais, não posso deixar de aproveitar a presente oportunidade para sugerir a inserção, em norma de tamanha relevância para o funcionamento do Tribunal, de alguns elementos que considero essenciais para consolidar e, ao mesmo tempo, dar novo impulso para o esforço de transformação digital que tantos benefícios trouxe para o controle externo nos últimos anos.
8.	A esse respeito, cabe ressaltar que o GT de Desburocratização Administrativa concluiu suas atividades em julho de 2020, enquanto a Estratégia Digital do Tribunal de Contas da União viria a ser aprovada somente dois meses depois, pela Portaria TCU 140/2020. É compreensível, portanto, que a proposta sob análise não tenha contemplado tais avanços em sua formulação inicial.
9.	Conforme se extrai da Ordem de Serviço TCU 3/2020, que instituiu grupo de trabalho responsável pela elaboração da referida estratégia, o que se buscou foi o "redesenho da forma de atuação do Tribunal, em especial no contexto digital, no intuito de alavancar o impacto das ações de controle para a sociedade". Para orientação do trabalho, a citada OS estabeleceu sete objetivos específicos, transcritos a seguir:
I - Reposicionar o TCU frente aos desafios da nova sociedade digital;
II - Criar novas capacidades e difundir a mentalidade digital no TCU;
III - Reduzir barreiras e viabilizar maior interação e colaboração entre servidores, Administração pública e cidadãos;
IV - Aumentar a transparência e a eficiência institucional;
V - Estimular e potencializar a inovação; 
VI - Explorar o potencial transformador das tecnologias digitais emergentes; e
VII - Harmonizar as iniciativas relacionadas à tecnologia da informação no âmbito do TCU.
10.	Vale lembrar, ainda, que tal esforço encontra-se alinhado ao que preconiza o Plano Estratégico do TCU para o período 2019-2025, do qual constam quatro objetivos corporativos para a área temática de Tecnologia da Informação, reproduzidos abaixo:
63. Desenvolver plataformas e ambientes de trabalho digitais para impulsionar a atuação do TCU;
64. Transformar digitalmente os processos de trabalho e os serviços ofertados pelo TCU;
65. Intensificar o uso da inteligência artificial como instrumento de suporte ao controle externo e funcionamento institucional;
66. Aprimorar a governança de informações e ampliar as ações de controle baseadas na análise de grandes bases de dados.
11.	Diante de tal contexto estratégico, e considerando que a norma a ser aprovada deverá orientar a atuação dos servidores desta casa ao longo do processo de reformulação do controle externo direcionado pelos objetivos em questão, proponho a realização de alterações pontuais no rol de atribuições dos cargos de Auditor e Técnico Federal de Controle Externo, no sentido de contemplar explicitamente as temáticas de transformação digital e de inovação, com especial atenção ao uso da inteligência artificial e da análise preditiva de dados.
12. 	Por fim, em prol da simplificação normativa que norteou o próprio trabalho do GT de desburocratização administrativa, tomo a liberdade de oferecer sugestão de redação alternativa para as disposições finais e transitórias, no que se refere à decisão - que considero absolutamente correta - de extinção das especialidades dos cargos.
13.	Essas são, em apertada síntese, as motivações para as emendas que passo a descrever a seguir. Esclareço, em tempo, que o Anexo I contém o detalhamento de tais emendas, nos termos regimentais, com a redação original dos dispositivos afetados, a redação proposta e as justificativas pertinentes para modificação, adição ou supressão de dispositivos.
14.	Adicionalmente, considerando o volume e a complexidade de sugestões apresentadas, tomo a liberdade de oferecer, no Anexo II, visão consolidada da redação proposta para os artigos em questão, de modo a facilitar a compreensão geral e, por conseguinte, o trabalho de análise a ser conduzido sobre tal conteúdo.
15.	Coloco, por fim, a equipe de meu Gabinete à disposição para esclarecimento de eventuais dúvidas acerca das emendas, louvando desde já a atuação de Vossa Excelência na condução do presente processo e agradecendo a consideração das propostas que ora apresento.
TCU, Gabinete, em 1º de março de 2021.
AROLDO CEDRAZ
Ministro
 (assinado eletronicamente) 
Anexo I - Emendas ao anteprojeto de alteração da Resolução 154/2002
Emenda modificativa ao art. 2º e supressiva do parágrafo único do art. 4º, do § 1º do art. 6º e dos parágrafos únicos dos artigos 8º e 10:
Redação original:
Art. 2° Os cargos de provimento efetivo do Quadro de Pessoal do TCU classificam-se de acordo com as seguintes áreas:
I - cargo de Auditor Federal de Controle Externo (AUFC) : 
a) Área de Controle Externo; e
b) Área de Apoio Técnico e Administrativo;
II - cargo de Técnico Federal de Controle Externo (TEFC) : 
a) área de Controle Externo; e
b) área de Apoio Técnico e Administrativo;
III - cargo de Auxiliar de Controle Externo (AUX) :
a) Área de Serviços Gerais.
[...]
Art. 4º ...
Parágrafo único. A investidura no cargo requer a apresentação de certificado de conclusão ou diploma de curso superior, devidamente reconhecido, na área de formação determinada no edital do respectivo concurso, ou de título reconhecido por lei como equivalente.
[...]
Art. 6º ...
§ 1° A investidura no cargo requer a apresentação de certificado de conclusão ou diploma de curso superior, devidamente reconhecido, na área de formação determinada no edital do respectivo concurso, ou de título reconhecido por lei como equivalente.
[...]
Art. 8º ...
Parágrafo único. A investidura no cargo requer a apresentação de certificado de conclusão de curso de nível médio, devidamente reconhecido, ou de título reconhecido por lei como equivalente.
[...]
Art. 10 ...
Parágrafo único. A investidura no cargo requer a apresentação de certificado de conclusão de curso de nível médio, devidamente reconhecido, ou de título reconhecido por lei como equivalente.
Redação proposta:
Art. 2° O Quadro de Pessoal do Tribunal de Contas da União é composto pela Carreira de Especialista do Tribunal de Contas da União, integrada pelos cargos efetivos de:
I - Auditor Federal de Controle Externo (AUFC) ;
II - Técnico Federal de Controle Externo (TEFC) ; e
III - Auxiliar de Controle Externo (AUX) .
§ 1º O cargo de AUFC organiza-se nas áreas de atividade de Controle Externo e Apoio Técnico e Administrativo.
§ 2º A investidura no cargo de AUFC requer a apresentação de certificado de conclusão ou diploma de curso superior, devidamente reconhecido, na área de formação determinada no edital do respectivo concurso, ou de título reconhecido por lei como equivalente.
§ 3º O cargo de TEFC organiza-se nas áreas de atividade de Controle Externo e Apoio Técnico e Administrativo.
§ 4º A investidura no cargo de TEFC requer a apresentação de certificado de conclusão de curso de nível médio, devidamente reconhecido, ou de título reconhecido por lei como equivalente.
§ 5º O cargo de AUX destina-se exclusivamente à área de atividade de Serviços Gerais.
§ 6º A investidura no cargo de AUX requer a apresentação de certificado de conclusão do ensino fundamental, devidamente reconhecido, ou de título reconhecido por lei como equivalente.
Justificativa:
Conforme estabelece o caput do art. 2º da Lei 10.356/2001, o quadro de pessoal do TCU é composto pelos cargos de Auditor Federal, Técnico Federal e Auxiliar de Controle Externo, sendo a organização de tais cargos por áreas de atividade regida pelo § 2º daquele dispositivo. 
Assim, de modo a respeitar a legislação de regência e evitar interpretações distorcidas sobre o tema, entende-se mais adequado manter apenas o rol de cargos no caput do art. 2º da presente resolução, passando as definições quanto à sua organização em áreas a ser tratada em parágrafos específicos, a exemplo do que ocorre na Lei 10.356/2001.
Ademais, nota-se que os requisitos para investidura nos cargos constam, no texto atual do anteprojeto, como parágrafos de quatro artigos distintos, cujos caput e respectivos incisos definem atribuições dos cargos em cada área de atividade. Revela-se, portanto, indesejável desconexão entre o assunto principal tratado em tais artigos (atribuições dos cargos) e em seus parágrafos (requisitos para investidura) . 
Assim, propõe-se que tais requisitos passem a constar de parágrafos do art. 2º, considerando a existência de vinculação direta entre a definição dos cargos e as respectivas condições para acesso. 
Cabe ressaltar, adicionalmente, que a redação proposta viabiliza a eliminação de dispositivos redundantes, com redação idêntica, o que contribui para o objetivo maior do trabalho em curso para desburocratização e simplificação normativa na área administrativa do Tribunal.
Emenda modificativa ao caput do art. 3º e supressiva do parágrafo único desse artigo, bem como do art. 5º e respectivo parágrafo único:
Redação original:
Art. 3º Compete ao ocupante do cargo de AUFC - Área de Controle Externo o desempenho de todas as atividades de caráter técnico, de nível superior, relativas ao exercício das competências constitucionais e legais a cargo do TCU.
Parágrafo único. O exercício do cargo de AUFC - Área de Controle Externo consiste em planejar, organizar, supervisionar, coordenar, avaliar e executar atividades relativas à fiscalização e ao controle externo da arrecadação, da aplicação e da gestão de recursos públicos da União, examinando a legalidade, a legitimidade, a economicidade, a eficiência e a efetividade, em seus aspectos financeiro, orçamentário, contábil, patrimonial e operacional, dos atos daqueles que devam prestar contas ao Tribunal. 
[...]
Art. 5º Compete ao ocupante do cargo de AUFC - Área de Apoio Técnico e Administrativo o desempenho de todas as atividades administrativas e logísticas, de nível superior, relativas ao exercício das competências constitucionais e legais a cargo do TCU.
Parágrafo único. O exercício do cargo de AUFC - Área de Apoio Técnico e Administrativo consiste em planejar, organizar, supervisionar, coordenar, avaliar e executar atividades administrativas e logísticas nas áreas de gestão de pessoas, de tecnologia da informação, de materiais e patrimônio, de licitações e contratos, de orçamento e finanças, de suporte estratégico, de desenvolvimento e planejamento organizacional, de secretariado das sessões, de comunicação social, de assessoramento jurídico, de educação corporativa, de relacionamento institucional, de cerimonial, de relações internacionais e em outras áreas que forneçam o suporte necessário ao funcionamento do Tribunal.
Redação proposta:
Art. 3º Compete ao ocupante do cargo de AUFC o desempenho de todas as atividades de nível superior, de caráter técnico, na área de controle externo, e de caráter administrativo e logístico, na área de apoio técnico e administrativo, relativas ao exercício das competências constitucionais e legais a cargo do TCU.
Justificativa:
Conforme anteriormente exposto, a Lei 10.356/2001 determina a existência de um único cargo de nível superior, denominado Auditor Federal de Controle Externo (AUFC) , organizado em duas áreas de atividade: Controle Externo e Apoio Técnico e Administrativo. 
Nesse sentido, considerando-se a unicidade do cargo de AUFC, cujas atribuições encontram-se descritas em dois artigos da referida Lei, entende-se necessário positivar, na presente resolução, o entendimento de que as atribuições do cargo em questão consistem na combinação do que estabelecem o art. 4º e o art. 5º da Lei 10.356/2001, ao tratar, respectivamente, das atribuições relativas às áreas de Controle Externo e de Apoio Técnico e Administrativo.
Quanto ao conteúdo dos parágrafos únicos dos artigos 3º e 5º do anteprojeto de resolução, sugere-se que seja incorporado ao texto dos artigos que detalham as atribuições específicas do cargo de AUFC em cada uma das áreas de atividade, conforme consta das emendas de número 4 e 5 apresentadas no presente documento.
Emenda aditiva - Detalhamento das atribuições comuns ao cargo de AUFC:
Redação proposta:
Art. 4º No exercício de suas competências, incumbe ao ocupante do cargo de AUFC:
I - coordenar e desenvolver trabalhos voltados para o planejamento, modernização e a transformação digital das atividades necessárias ao funcionamento do Tribunal; 
II - propor, planejar, executar e coordenar trabalhos na sua área de atuação, aplicando instrumentos de acompanhamento, avaliação, pesquisa, controle e divulgação referentes aos planos, programas, projetos e atividades desenvolvidas;
III - examinar, instruir, organizar e acompanhar processos, documentos, estudos, manuais e informações relativos a matérias de sua área de atuação, que lhe sejam distribuídos; 
IV - coletar e analisar dados e informações, bem como desenvolver, implantar e utilizar algoritmos e modelos para detecção de anomalias e predição de resultados que deem suporte às atividades em sua área de atuação;
V - analisar, propor e implantar inovações e melhorias incrementais em rotinas, procedimentos, métodos e processos de trabalho referentes ao funcionamento do Tribunal;
VI - aplicar e contribuir para a disseminação de práticas e diretrizes recomendadas ou determinadas pelo Tribunal;
VII - quando devidamente designado ou autorizado, colaborar com o Congresso Nacional ou suas Comissões, com o Poder Judiciário e outros órgãos da Administração, em matéria afeta ao Tribunal; 
VIII - compor e, quando for o caso, coordenar comissão, grupo de trabalho e de pesquisa instituídos no âmbito do Tribunal ou em decorrência de acordos de cooperação ou convênios firmados pelo TCU; 
IX - elaborar estudos técnicos preliminares e termos de referência para contratação, bem como acompanhar e fiscalizar a execução dos contratos decorrentes, em sua área de atuação; 
X - opinar sobre questões pertinentes à aplicação de legislação, afeta à sua área de atuação, no âmbito do Tribunal; e
XI - executar outros trabalhos inerentes à sua área de atuação.
Justificativa:
Conforme arrazoado constante da emenda nº 2, o cargo de AUFC detém as atribuições de todas as suas áreas de atividade. Nesse contexto, entende-se oportuno enumerar aquelas que são comuns a todos os ocupantes do cargo, antes de passar ao rol daquelas próprias de cada área.
Para tanto, buscou-se inicialmente, no texto do anteprojeto de resolução, as atribuições que eram descritas em termos idênticos ou com grande similaridade entre os incisos do art. 4º (atribuições do AUFC - Área de Controle Externo) e do art. 6º (AUFC - Área de Apoio Técnico e Administrativo) . Esta, portanto, a origem dos incisos I, II, III, V, VII, VIII, X e XI da redação proposta para o novo artigo.
Quanto à redação do inciso I, sugere-se a inclusão da expressão "transformação digital", em acréscimo às atribuições de "planejamento e modernização" constantes do anteprojeto. Na mesma linha, propõe-se a substituição do termo "melhorias" por "inovações e melhorias incrementais" na redação do inciso V. 
Ambas as propostas estão em consonância com o disposto nos objetivos 63 e 64 do Plano Estratégico do Tribunal para o período 2019-2025, bem como os objetivos I, II, V e VI da Estratégia Digital do TCU, aprovada pela Portaria TCU 140/2020. 
De igual modo, os objetivos 65 e 66 do Plano Estratégico do Tribunal motivam a inclusão do inciso IV, que insere, nas atribuições de todos os ocupantes do cargo de AUFC, a responsabilidade pelas atividades de coleta e análise de dados, bem como pelo emprego de ferramentas e técnicas de inteligência artificial para o desenvolvimento e a aplicação de modelos preditivos para suporte às atividades, seja no controle externo ou em atividades administrativas do Tribunal.
A atribuição constante do inciso VI visa explicitar o papel preponderante dos servidores desta Corte na aplicação e na disseminação, pelo exemplo, de práticas administrativas preconizadas em determinações e recomendações constantes de Acórdãos destinados às unidades jurisdicionadas. Trata-se, na essência, de declarar o compromisso de que os gestores do Tribunal de Contas da União apliquem, internamente, aquilo que é exigido de seus pares na Administração Pública.
Por fim, o acréscimo do trecho "elaborar estudos técnicos preliminares e termos de referência para contratação" no inciso IX tem a finalidade de prover maior alinhamento com a legislação pertinente ao tema, bem como aos Acórdãos desta Corte, que estabelecem de forma cristalina a exigência de que todas as contratações sejam precedidas de planejamento adequado, com a elaboração da documentação pertinente, a qual deve servir, inclusive, de base para a necessária fiscalização dos contratos decorrentes.
Emenda modificativa ao art. 4º (renumerado, pela inclusão de artigo predecessor) :
Redação original:
Art. 4° No exercício de suas competências, incumbe ao ocupante do cargo de AUFC - Área de Controle Externo:
I - examinar, instruir, organizar e acompanhar processos, documentos e informações relativos a matérias de controle externo ou administrativa que lhe sejam distribuídos;
II - instruir processos relativos a contas, atos sujeitos a registro e fiscalização de atos e contratos que, por força de disposições constitucionais, legais ou regulamentares, são apresentados ao Tribunal;
III - propor, planejar, executar e coordenar trabalhos de fiscalização, em suas diversas modalidades, nas unidades, áreas, programas projetos ou atividades vinculadas às competências do TCU, com a elaboração dos respectivos relatórios e exame de recursos;
IV - quando devidamente designado ou autorizado, colaborar com o Congresso Nacional ou suas Comissões, com o Poder Judiciário e outros órgãos da Administração, em matéria afeta ao Tribunal;
V - compor e, quando for o caso, coordenar comissão, equipe de fiscalização e grupo de trabalho ou de pesquisa instituídos no âmbito do Tribunal ou em decorrência de acordos de cooperação ou convênios firmados pelo TCU;
VI - efetuar o cálculo das quotas referentes aos Fundos de Participação dos Estados, do Distrito Federal e dos Municípios;
VII - calcular e atualizar débitos de processos de contas e de fiscalização;
VIII - participar de trabalhos na área administrativa em situações que requeiram especialização na sua área de conhecimento; e
IX - executar outros trabalhos técnicos ou administrativos inerentes à sua área de atuação. 
Parágrafo único. A investidura no cargo requer a apresentação de certificado de conclusão ou diploma de curso superior, devidamente reconhecido, na área de formação determinada no edital do respectivo concurso, ou de título reconhecido por lei como equivalente.
Redação proposta:
Art. 5º Em complemento ao disposto no art. 4º, incumbe ao ocupante do cargo de AUFC, área de Controle Externo, no desempenho da fiscalização e do controle externo da arrecadação, da aplicação e da gestão de recursos públicos da União:
I - examinar a legalidade, a legitimidade, a economicidade, a eficiência e a efetividade, em seus aspectos financeiro, orçamentário, contábil, patrimonial e operacional, dos atos daqueles que devam prestar contas ao Tribunal;
II - instruir processos relativos a contas, atos sujeitos a registro e fiscalização de atos e contratos que, por força de disposições constitucionais, legais ou regulamentares, são apresentados ao Tribunal;
III - propor, planejar, supervisionar, coordenar e executar trabalhos de fiscalização, em suas diversas modalidades, nas unidades, áreas, programas projetos ou atividades vinculadas às competências do TCU, com a elaboração dos respectivos relatórios e exame de recursos;
IV - efetuar o cálculo das quotas referentes aos Fundos de Participação dos Estados, do Distrito Federal e dos Municípios;
V - calcular e atualizar débitos de processos de contas e de fiscalização;
VI - participar de trabalhos na área administrativa em situações que requeiram especialização na sua área de conhecimento; e
VII - exercer outras atividades necessárias ao desempenho do controle externo a cargo do Tribunal.
Justificativa:
Inicialmente, cabe esclarecer que os incisos I, IV e V constantes da redação original foram excluídos, na presente proposta, por já estarem contemplados, respectivamente, nos incisos III, VII e VIII do artigo que descreve as competências comuns do cargo de AUFC, objeto da emenda anterior. Não se trata, portanto, de supressão de atribuições do cargo.
Quanto ao trecho em destaque incluído no caput da redação proposta, bem como o conteúdo do inciso I, trata-se de adaptação do texto constante do parágrafo único do art. 3º do anteprojeto de resolução. Como a proposta é que tal parágrafo seja excluído, conforme justificativa detalhada constante da emenda nº 2, as informações relevantes do texto original foram incorporadas ao presente dispositivo.
Emenda modificativa ao art. 6º:
Redação original:
Art. 6º No exercício de suas competências, incumbe ao ocupante do cargo de AUFC - Área de Apoio Técnico e Administrativo: 
I - propor, planejar, executar e coordenar trabalhos nas áreas administrativas e logísticas do Tribunal, aplicando instrumentos de acompanhamento, avaliação, pesquisa, controle e divulgação referentes aos planos, programas, projetos e atividades desenvolvidas; 
II - examinar, instruir, organizar e acompanhar processos, documentos, estudos, manuais e informações relativos a matérias de natureza técnica ou administrativa que lhe sejam distribuídos; 
III - analisar e propor melhorias em rotinas, procedimentos, métodos e processos de trabalho referentes à sua área de atuação; 
IV - compor e, quando for o caso, coordenar comissão, grupo de trabalho e de pesquisa instituídos no âmbito do Tribunal ou em decorrência de acordos de cooperação ou convênios firmados pelo TCU; 
V - acompanhar e fiscalizar a execução de contratos com empresas provedoras de serviços na sua área de atuação; 
VI - opinar sobre questões pertinentes à aplicação de legislação, afeta à sua área de atuação, no âmbito do Tribunal; 
VII - realizar a gestão da situação patrimonial, econômica e financeira da organização, apresentando dados estatísticos e pareceres técnicos;
VIII - coordenar e desenvolver trabalhos voltados para o planejamento e modernização das atividades administrativas do Tribunal;
IX - quando devidamente designado ou autorizado, colaborar com o Congresso Nacional ou suas Comissões, com o Poder Judiciário e outros órgãos da Administração, em matéria afeta ao Tribunal;
X - participar de trabalhos na área de Controle Externo e elaborar pareceres técnicos que requeiram conhecimentos especializados na área de formação do servidor; e
XI - executar outros trabalhos técnicos ou administrativos inerentes à sua área de atuação.
§ 1° A investidura no cargo requer a apresentação de certificado de conclusão ou diploma de curso superior, devidamente reconhecido, na área de formação determinada no edital do respectivo concurso, ou de título reconhecido por lei como equivalente.
2º O exercício de atividades específicas pelo servidor ocupante do cargo de AUFC - Área de Apoio Técnico e Administrativo pode, conforme o caso, ser condicionado à comprovação de registro em conselho de classe profissional.
Redação proposta:
Art. 6º Em complemento ao disposto no art. 4º, incumbe ao ocupante do cargo de AUFC, área de Apoio Técnico e Administrativo, no desempenho de atividades administrativas e logísticas em áreas que forneçam o suporte necessário ao funcionamento do Tribunal:
I - planejar, organizar, supervisionar, coordenar, avaliar e executar atividades de estruturação, otimização e gestão estratégica de pessoas, de tecnologia da informação, de materiais e patrimônio, de licitações e contratos, de orçamento e finanças, de suporte estratégico, de desenvolvimento e planejamento organizacional, de secretariado das sessões, de comunicação social, de assessoramento jurídico, de educação corporativa, de relacionamento institucional, de cerimonial e de relações internacionais;
II - realizar a gestão da situação patrimonial, orçamentária e financeira da organização, apresentando dados estatísticos e pareceres técnicos;  
III - participar de trabalhos na área de Controle Externo e elaborar pareceres técnicos que requeiram conhecimentos especializados na área de formação do servidor; 
IV - colaborar no exame, na instrução e no acompanhamento de processos e documentos relativos a matérias de controle externo que lhe sejam distribuídos; e 
V - exercer outras atividades necessárias ao funcionamento das áreas administrativas e logísticas do Tribunal. 
Parágrafo único. O exercício de atividades específicas pelo servidor ocupante do cargo de AUFC, área de Apoio Técnico e Administrativo pode, conforme o caso, ser condicionado à comprovação de registro em conselho de classe profissional.
Justificativa:
Assim como ocorre na emenda anterior, cabe esclarecer que os incisos I, II, III, IV, V, VI, VIII, IX e XI constantes da redação original do art. 6º foram excluídos, na presente proposta, por já estarem contemplados, respectivamente, nos incisos II, III, V, VIII, IX, X, I, VII e XI do artigo que descreve as competências comuns do cargo de AUFC, objeto da emenda nº 3. Não se trata, portanto, de supressão de atribuições do cargo.
Quanto ao trecho em destaque incluído no caput da redação proposta, bem como o conteúdo do inciso I, trata-se de adaptação do texto constante do parágrafo único do art. 5º do anteprojeto de resolução. Como a proposta é que tal parágrafo seja excluído, conforme justificado na emenda nº 2, as informações relevantes do texto original foram incorporadas ao presente dispositivo.
Por fim, a inclusão do inciso IV justifica-se pelo fato de que, além da participação direta em trabalhos de controle externo e da elaboração de pareceres técnicos, previstas no inciso III da redação original, também podem ocorrer situações em que auditores da área de apoio técnico e administrativo sejam instados a se manifestarem sobre processos ou documentos de controle externo, sem que tenham participado diretamente de fiscalizações ou ações similares.
Emenda aditiva - Definição de condições para exercício das atribuições do cargo de AUFC nas diferentes unidades da secretaria do Tribunal:
Redação proposta:
Art. 7º Os servidores ocupantes do cargo de AUFC, área de Controle Externo exercerão suas atribuições preferencialmente nas unidades e subunidades que desempenham atividades de controle externo, designadas em ato da Presidência.
§ 1º É facultada a lotação do servidor referido no caput nas demais unidades do Tribunal, em caráter excepcional, para o exercício de funções de confiança de níveis FC-3 a FC-6 ou no interesse da administração.
§ 2º Na hipótese do parágrafo anterior, pode o servidor ser autorizado a exercer de forma complementar as atribuições descritas no art. 6º desta Resolução, a critério da administração.
Art. 8º Os servidores ocupantes do cargo de AUFC, área de Apoio Técnico Administrativo exercerão suas atribuições preferencialmente nas unidades e subunidades que não desempenham atividades de Controle Externo.
§ 1º É facultada a lotação do servidor referido no caput nas demais unidades do Tribunal, em caráter excepcional, para o exercício de funções de confiança de níveis FC-3 a FC-6 ou no interesse da administração.
§ 2º Na hipótese do parágrafo anterior, pode o servidor ser autorizado a exercer de forma complementar as atribuições descritas no art. 5º desta Resolução, a critério da administração.
Justificativa:
Ainda que o cargo de AUFC detenha todas as atribuições previstas nos arts. 4º e 5º da Lei 10.356/2001, é sabido que os concursos públicos realizados pelo Tribunal para seleção de novos servidores sempre associam as vagas ofertadas a uma área de atividade - Controle Externo ou Apoio Técnico e Administrativo. 
Por esse motivo, pode-se dizer que o servidor, uma vez empossado, possui a justa expectativa de ser lotado em unidade técnica na qual possa desempenhar plenamente as atribuições específicas da área para a qual foi selecionado.
Nesse contexto, justifica-se a inclusão do art. 7º, cujo caput assegura que os servidores ocupantes do cargo de AUFC na área de Controle Externo terão lotação preferencial em unidades que desempenhem tais atividades, assim como do art. 8º, que atribui lotação preferencial nas demais unidades - tipicamente responsáveis por atividades logísticas e administrativas - para os servidores ocupantes do cargo de AUFC na área de Apoio Técnico e Administrativo.
Por outro lado, faz-se necessário considerar a recém-aprovada Resolução 319/2020, que dispõe sobre a Política de Gestão de Pessoas do Tribunal de Contas da União. Conforme se depreende do conteúdo da referida norma, em especial das diretrizes constantes do seu art. 5º, a gestão de pessoas no TCU baseia-se fortemente no paradigma da Gestão por Competências, com o objetivo estimular o desenvolvimento de profissionais competentes, motivados e comprometidos com o exercício de suas responsabilidades e com o alcance dos resultados institucionais.
Nesse contexto, em que o desenvolvimento e a movimentação de servidores deve considerar as competências pessoais, técnicas e de liderança e gestão existentes, bem como os interesses e o potencial de cada indivíduo para o desempenho de perfis profissionais, faz-se necessário viabilizar que, no interesse da Administração e em caráter excepcional, um ocupante do cargo de AUFC na área de Controle Externo possa ser alocado em espaços ocupacionais de natureza administrativa ou logística, e vice-versa.
Para tanto, propõe-se a inclusão, em ambos os artigos, de parágrafos que determinam as condições nas quais um servidor ocupante do cargo de AUFC em uma área de atividade possa ser alocado em unidade distinta da sua lotação preferencial, inclusive com a possibilidade de ampliação de suas atribuições, a critério da Administração, considerando o conjunto de competências atribuídas ao cargo pela Lei 10.356/2001.
Cabe ressaltar ainda que, na redação do caput de ambos os artigos, tendo em vista que a nomenclatura das unidades do Tribunal evolui de forma contínua, optou-se por propor que o detalhamento de quais unidades e subunidades desempenham atividades de controle externo seja feito por meio de portaria da Presidência.
Emenda modificativa ao art. 7º (renumerado, pela inclusão de artigos predecessores) e supressiva do art. 9º:
Redação original:
Art. 7º Compete ao ocupante do cargo de TEFC - Área de Controle Externo o desempenho de todas as atividades de suporte ao Controle Externo e de apoio técnico e administrativo, de nível intermediário, concernentes ao exercício das competências constitucionais e legais a cargo do TCU.
[...]
Art. 9º Compete ao ocupante do cargo de TEFC - Área de Apoio Técnico e Administrativo o desempenho de todas as atividades administrativas e logísticas de apoio, de nível intermediário que não possam ser terceirizadas, concernentes ao exercício das competências constitucionais e legais a cargo do TCU.
Redação proposta:
Art. 9º Compete ao ocupante do cargo de TEFC o desempenho de todas as atividades de nível intermediário, de caráter técnico, na área de controle externo, e de caráter administrativo e logístico, na área de apoio técnico e administrativo, relativas ao exercício das competências constitucionais e legais a cargo do TCU.
Justificativa:
Assim como ocorre para o cargo de AUFC, de nível superior, a Lei 10.356/2001 determina a existência de um único cargo de nível intermediário, denominado Técnico Federal de Controle Externo (TEFC) , organizado em duas áreas de atividade: Controle Externo e Apoio Técnico e Administrativo. 
Nesse sentido, considerando-se a unicidade do cargo de TEFC, cujas atribuições encontram-se descritas em dois artigos da referida Lei, entende-se necessário positivar, na presente resolução, o entendimento de que as atribuições do cargo em questão consistem na combinação do que estabelecem o art. 6º e o art. 7º da Lei 10.356/2001, ao tratar, respectivamente, das atribuições relativas às áreas de Controle Externo e de Apoio Técnico e Administrativo.
Emenda aditiva - Definição de atribuições comuns do cargo de TEFC:
Redação proposta:
Art. 10. No exercício de suas competências, incumbe ao ocupante do cargo de TEFC:
I - desenvolver trabalhos voltados para o planejamento, a modernização e a transformação digital das atividades do Tribunal;
II - examinar, instruir e acompanhar documentos e processos de natureza técnica ou administrativa que lhe sejam distribuídos;
III - preparar e conferir expedientes, correspondências, documentos e comunicações processuais;
IV - coletar e analisar dados e informações, bem como desenvolver, implantar e utilizar algoritmos e modelos para detecção de anomalias e predição de resultados que deem suporte às atividades em sua área de atuação;
V - analisar, propor e implantar inovações e melhorias incrementais em normas, rotinas, procedimentos, métodos e processos de trabalho referentes à sua área de atuação;
VI - atuar em comissões, grupos de estudos ou de trabalhos, quando designado; e
VII - executar outros trabalhos técnicos ou administrativos inerentes à sua área de atuação.
Justificativa:
Conforme arrazoado constante da emenda nº 7, o cargo de TEFC detém as atribuições de todas as suas áreas de atividade. Nesse contexto, entende-se oportuno enumerar aquelas que são comuns a todos os ocupantes do cargo, antes de passar ao rol daquelas próprias de cada área.
Para tanto, buscou-se inicialmente, no texto do anteprojeto de resolução, as atribuições que eram descritas em termos idênticos ou com grande similaridade entre os incisos do art. 8º (atribuições do TEFC - Área de Controle Externo) e do art. 10 (TEFC - Área de Apoio Técnico e Administrativo) . Esta, portanto, a origem dos incisos I, II, III, V, VI e VII da redação proposta para o novo artigo.
Quanto à redação do inciso I, sugere-se a inclusão da expressão "transformação digital", em acréscimo às atribuições de "planejamento e modernização" constantes do anteprojeto. Na mesma linha, propõe-se a substituição do termo "melhorias" por "inovações e melhorias incrementais" na redação do inciso V. 
Ambas as propostas estão em consonância com o disposto nos objetivos 63 e 64 do Plano Estratégico do Tribunal para o período 2019-2025, bem como os objetivos I, II, V e VI da Estratégia Digital do TCU, aprovada pela Portaria TCU 140/2020. 
De igual modo, os objetivos 65 e 66 do Plano Estratégico do Tribunal motivam a inclusão do inciso IV, que atribui aos ocupantes do cargo de TEFC, assim como foi feito em relação aos AUFC, a responsabilidade pelas atividades de coleta e análise de dados, bem como pelo emprego de ferramentas e técnicas de inteligência artificial para o desenvolvimento e a aplicação de modelos preditivos para suporte às atividades, seja no controle externo ou em atividades administrativas do Tribunal.
Emenda modificativa ao art. 8º (renumerado, pela inclusão de artigos predecessores) :
Redação original:
Art. 8º No exercício de suas competências, incumbe ao ocupante do cargo de TEFC - Área de Controle Externo: 
I - instruir e examinar documentos, informações e processos de natureza técnica ou administrativa que lhe sejam distribuídos;
II - auxiliar na execução de trabalhos de fiscalização em suas diversas modalidades, nas unidades e áreas sujeitas à jurisdição do TCU;
III - preparar e conferir expedientes, correspondências, documentos e comunicações processuais;
IV - efetuar o cálculo das quotas referentes aos Fundos de Participação dos Estados, do Distrito Federal e dos Municípios;
V - calcular e atualizar débitos de processos de contas e de fiscalização;
VI - prestar suporte administrativo e operacional necessários ao desenvolvimento das atividades da unidade; e
VII - executar outras tarefas de apoio técnico e administrativo determinadas.
Parágrafo único. A investidura no cargo requer a apresentação de certificado de conclusão de curso de nível médio, devidamente reconhecido, ou de título reconhecido por lei como equivalente.
Redação proposta:
Art. 11. Em complemento ao disposto no art. 10, incumbe ao ocupante do cargo de TEFC, área de Controle Externo:
I - auxiliar na execução de trabalhos de fiscalização em suas diversas modalidades, nas unidades e áreas sujeitas à jurisdição do TCU;
II - efetuar o cálculo das quotas referentes aos Fundos de Participação dos Estados, do Distrito Federal e dos Municípios; e
III - calcular e atualizar débitos de processos de contas e de fiscalização; e
IV - prestar suporte administrativo e operacional ao desenvolvimento de atividades de controle externo.
Justificativa:
Os incisos I, III e VII constantes da redação original foram excluídos, na presente proposta, por já estarem contemplados, respectivamente, nos incisos II, III e VII do artigo que descreve as competências comuns do cargo de TEFC, objeto da emenda anterior. Os demais incisos foram mantidos, com a mesma redação original.
Cabe ressaltar que a exclusão do parágrafo único se deu pelos motivos expostos na emenda nº 1, que propõe a incorporação do conteúdo do referido parágrafo ao art. 2º da resolução.
Emenda modificativa ao art. 10 (renumerado, pela inclusão de artigos predecessores) :
Redação original:
Art. 10. No exercício de suas competências, incumbe ao ocupante do cargo de TEFC - Área de Apoio Técnico e Administrativo a realização de atividades próprias da carreira de nível intermediário: 
I - propor, planejar, executar e coordenar trabalhos nas áreas administrativas e logísticas de apoio no âmbito do TCU;
II - elaborar relatórios sobre a situação patrimonial, econômica e financeira da organização, apresentando dados estatísticos e pareceres técnicos;
III - desenvolver trabalhos voltados para o planejamento e modernização das atividades administrativas do Tribunal;
IV - atuar em comissões, grupos de estudos ou de trabalhos, quando designado;
V - examinar, instruir e acompanhar documentos e processos administrativos que lhe sejam distribuídos;
VI - realizar a gestão processual e documental;
VII - analisar e propor melhorias em normas, rotinas, procedimentos, métodos e processos de trabalho referentes à sua área de atuação;
VIII - acompanhar, fiscalizar e gerir a execução de contratos de fornecimento de bens e serviços, continuados ou não, no âmbito do Tribunal; e
IX - executar outros trabalhos técnicos ou administrativos inerentes à sua área de atuação.
Parágrafo único. A investidura no cargo requer a apresentação de certificado de conclusão de curso de nível médio, devidamente reconhecido, ou de título reconhecido por lei como equivalente.
Redação proposta:
Art. 12. Em complemento ao disposto no art. 10, incumbe ao ocupante do cargo de TEFC, área de Apoio Técnico e Administrativo:
I - propor, planejar, executar e coordenar atividades de gestão de pessoas, de tecnologia da informação, de materiais e patrimônio, de licitações e contratos, de orçamento e finanças, de suporte estratégico, de desenvolvimento e planejamento organizacional, de secretariado das sessões, de comunicação social, de assessoramento jurídico, de educação corporativa, de relacionamento institucional, de cerimonial e de relações internacionais que lhe sejam atribuídas;
II - elaborar relatórios sobre a situação patrimonial, econômica e financeira da organização, apresentando dados estatísticos e pareceres técnicos;
III - acompanhar, fiscalizar e gerir a execução de contratos de fornecimento de bens e serviços, continuados ou não, no âmbito do Tribunal; e
IV - prestar suporte administrativo e operacional ao desenvolvimento de atividades administrativas e logísticas.
Justificativa:
Assim como ocorre na emenda anterior, cabe esclarecer que os incisos III, IV, V, VII e IX constantes da redação original do art. 10 foram excluídos, na presente proposta, por já estarem contemplados, respectivamente, nos incisos I, VI, II, V e VII do artigo que descreve as competências comuns do cargo de TEFC, objeto da emenda nº 8. Não se trata, portanto, de supressão de atribuições do cargo.
Quanto conteúdo do inciso I, trata-se de proposta de substituição dos incisos I e VI da redação original, de modo a estabelecer paralelo com o contido na redação proposta para o inciso I do artigo que detalha as atribuições do AUFC, área de Apoio Técnico e Administrativo. 
Dessa forma, enquanto incumbe ao ocupante do cargo de AUFC "planejar, organizar, supervisionar, coordenar, avaliar e executar atividades de estruturação, otimização e gestão estratégica" nas diversas áreas administrativas e logísticas listadas no texto, cabe ao TEFC propor, planejar, executar e coordenar atividades nessas mesmas áreas.
Emenda modificativa ao art. 31 e supressiva dos artigos 32 a 35:
Redação original:
Art. 31. A denominação do cargo de AUFC - Área de Controle Externo - Especialidade Controle Externo passa a ser "AUFC - Área de Controle Externo".
Art. 32. As denominações do cargo de AUFC - Área de Apoio Técnico e Administrativo nas especialidades Tecnologia da Informação, Biblioteconomia, Enfermagem, Engenharia, Medicina, Psicologia e Apoio Técnico e Administrativo passam a ser "AUFC - Área de Apoio Técnico e Administrativo".
Parágrafo único. Os servidores que, na data da publicação desta Resolução, estiverem ocupando cargos nas especialidades Tecnologia da Informação, Biblioteconomia, Enfermagem, Engenharia, Medicina e Psicologia permanecem exercendo as atribuições da respectiva especialidade estabelecidas na Resolução-TCU nº 154, de 4 de dezembro de 2002.
Art. 33. A denominação do cargo de TEFC - Área de Controle Externo - Especialidade Controle Externo passa a ser "TEFC - Área de Controle Externo".
Art. 34. As denominações do cargo de TEFC - Área de Apoio Técnico e Administrativo nas especialidades Técnica Administrativa, Técnica Operacional, Tecnologia da Informação e Enfermagem passam a ser "TEFC - Área de Apoio Técnico e Administrativo".
Parágrafo único. Os servidores que, na data da publicação desta Resolução, estiverem ocupando cargos na especialidade Enfermagem permanecem exercendo as atribuições da respectiva especialidade estabelecidas na Resolução-TCU nº 154, de 4 de dezembro de 2002.
Art. 35. A denominação do cargo de AUX - Área de Serviços Gerais - Especialidade Técnica Operacional passa a ser "AUX- Área de Serviços Gerais".
Redação proposta:
Art. 31. As atribuições pertinentes aos cargos de Auditor Federal de Controle Externo, Técnico Federal de Controle Externo e Auxiliar de Controle Externo deixam de ser especificadas por especialidade profissional.
§ 1º Os servidores que, na data da publicação desta Resolução, estiverem ocupando cargos de Auditor Federal de Controle Externo na área de Apoio Técnico e Administrativo, em qualquer especialidade, acumulam as atribuições descritas nos arts. 4º e 6º com as atribuições da respectiva especialidade estabelecidas na Resolução-TCU nº 154, de 4 de dezembro de 2002.
§ 2º Os servidores que, na data da publicação desta Resolução, estiverem ocupando cargos de Técnico Federal de Controle Externo na área de Apoio Técnico e Administrativo, em qualquer especialidade, acumulam as atribuições descritas nos arts. 10 e 12 com as atribuições da respectiva especialidade estabelecidas na Resolução-TCU nº 154, de 4 de dezembro de 2002.
Justificativa:
Conforme dispõe o parágrafo único do art. 9º da Lei 10.356/2001, as atribuições dos cargos de Auditor e Técnico Federal de Controle Externo na área de Apoio Técnico e Administrativo, bem como do cargo de Auxiliar de Controle Externo "podem ser especificadas, de acordo com o interesse da administração, por especialidade profissional". 
Cabe ressaltar, entretanto, que a possibilidade de definição de especialidades conferida pelo dispositivo em questão não altera a denominação dos cargos. O caput do art. 2º da Lei define que a Carreira de Especialista do Tribunal de Contas da União é composta pelos cargos enumerados em seus incisos, enquanto o parágrafo segundo afirma apenas que tais cargos são "estruturados em classes e padrões, nas diversas áreas de atividade".
Nesse contexto, assim como a criação de especialidades não altera a denominação dos cargos contida nos incisos do art. 2º da Lei, a extinção das especialidades existentes tampouco deve provocar tal efeito.
Pelas razões expostas, propõe-se que a redação do caput dos arts. 31 a 35 do anteprojeto de resolução seja inteiramente substituída por dispositivo que enuncie, tão somente, a extinção das especialidades profissionais dos três cargos integrantes do quadro de pessoal do TCU.
Por outro lado, é louvável a preocupação em assegurar, aos servidores ocupantes dos cargos afetados por tal decisão, que foram admitidos em concursos públicos destinados ao exercício de atribuições de especialidades bem definidas, o direito de continuarem exercendo tais atribuições, sem prejuízo da possibilidade de passarem a desempenhar, igualmente, as novas incumbências estabelecidas pela presente resolução.
Nesse sentido, propõe-se ajuste na redação dos parágrafos únicos dos arts. 32 e 34 do anteprojeto, transformados em parágrafos primeiro e segundo do art. 31, de modo a substituir a expressão "permanecem exercendo as atribuições da respectiva especialidade" pela indicação de que tais servidores "acumulam as atribuições" definidas na resolução atual com aquelas até então vigentes.
Adicionalmente, sugere-se que a enumeração das especialidades afetadas seja substituída, em cada um dos parágrafos, pela expressão "em qualquer especialidade", de forma a preservar a concordância semântica com o disposto na redação proposta para o caput, que declara a extinção de todas as especialidades dos cargos.
Anexo II - Consolidação das Redações Propostas
[...]
TÍTULO II
DOS CARGOS EFETIVOS
CAPÍTULO I
DA ORGANIZAÇÃO DOS CARGOS EFETIVOS
Art. 2° O Quadro de Pessoal do Tribunal de Contas da União é composto pela Carreira de Especialista do Tribunal de Contas da União, integrada pelos cargos efetivos de:
I - Auditor Federal de Controle Externo (AUFC) ;
II - Técnico Federal de Controle Externo (TEFC) ; e
III - Auxiliar de Controle Externo (AUX) .
§ 1º O cargo de AUFC organiza-se nas áreas de atividade de Controle Externo e Apoio Técnico e Administrativo.
§ 2º A investidura no cargo de AUFC requer a apresentação de certificado de conclusão ou diploma de curso superior, devidamente reconhecido, na área de formação determinada no edital do respectivo concurso, ou de título reconhecido por lei como equivalente.
§ 3º O cargo de TEFC organiza-se nas áreas de atividade de Controle Externo e Apoio Técnico e Administrativo.
§ 4º A investidura no cargo de TEFC requer a apresentação de certificado de conclusão de curso de nível médio, devidamente reconhecido, ou de título reconhecido por lei como equivalente.
§ 5º O cargo de AUX destina-se exclusivamente à área de atividade de Serviços Gerais.
§ 6º A investidura no cargo de AUX requer a apresentação de certificado de conclusão do ensino fundamental, devidamente reconhecido, ou de título reconhecido por lei como equivalente.
CAPÍTULO II
DAS ATRIBUIÇÕES DOS CARGOS EFETIVOS
Seção I
Do cargo de Auditor Federal de Controle Externo
Art. 3º Compete ao ocupante do cargo de AUFC o desempenho de todas as atividades de nível superior, de caráter técnico, na área de controle externo, e de caráter administrativo e logístico, na área de apoio técnico e administrativo, relativas ao exercício das competências constitucionais e legais a cargo do TCU.
Art. 4º No exercício de suas competências, incumbe ao ocupante do cargo de AUFC:
I - coordenar e desenvolver trabalhos voltados para o planejamento, modernização e a transformação digital das atividades necessárias ao funcionamento do Tribunal; 
II - propor, planejar, executar e coordenar trabalhos na sua área de atuação, aplicando instrumentos de acompanhamento, avaliação, pesquisa, controle e divulgação referentes aos planos, programas, projetos e atividades desenvolvidas;
III - examinar, instruir, organizar e acompanhar processos, documentos, estudos, manuais e informações relativos a matérias de sua área de atuação, que lhe sejam distribuídos; 
IV - coletar e analisar dados e informações, bem como desenvolver, implantar e utilizar algoritmos e modelos para detecção de anomalias e predição de resultados que deem suporte às atividades em sua área de atuação;
V - analisar, propor e implantar inovações e melhorias incrementais em rotinas, procedimentos, métodos e processos de trabalho referentes ao funcionamento do Tribunal;
VI - aplicar e contribuir para a disseminação de práticas e diretrizes recomendadas ou determinadas pelo Tribunal;
VII - quando devidamente designado ou autorizado, colaborar com o Congresso Nacional ou suas Comissões, com o Poder Judiciário e outros órgãos da Administração, em matéria afeta ao Tribunal; 
VIII - compor e, quando for o caso, coordenar comissão, grupo de trabalho e de pesquisa instituídos no âmbito do Tribunal ou em decorrência de acordos de cooperação ou convênios firmados pelo TCU; 
IX - elaborar estudos técnicos preliminares e termos de referência para contratação, bem como acompanhar e fiscalizar a execução dos contratos decorrentes, em sua área de atuação; 
X - opinar sobre questões pertinentes à aplicação de legislação, afeta à sua área de atuação, no âmbito do Tribunal; e
XI - executar outros trabalhos inerentes à sua área de atuação.
Art. 5º Em complemento ao disposto no art. 4º, incumbe ao ocupante do cargo de AUFC, área de Controle Externo, no desempenho da fiscalização e do controle externo da arrecadação, da aplicação e da gestão de recursos públicos da União:
I - examinar a legalidade, a legitimidade, a economicidade, a eficiência e a efetividade, em seus aspectos financeiro, orçamentário, contábil, patrimonial e operacional, dos atos daqueles que devam prestar contas ao Tribunal;
II - instruir processos relativos a contas, atos sujeitos a registro e fiscalização de atos e contratos que, por força de disposições constitucionais, legais ou regulamentares, são apresentados ao Tribunal;
III - propor, planejar, supervisionar, coordenar e executar trabalhos de fiscalização, em suas diversas modalidades, nas unidades, áreas, programas projetos ou atividades vinculadas às competências do TCU, com a elaboração dos respectivos relatórios e exame de recursos;
IV - efetuar o cálculo das quotas referentes aos Fundos de Participação dos Estados, do Distrito Federal e dos Municípios;
V - calcular e atualizar débitos de processos de contas e de fiscalização;
VI - participar de trabalhos na área administrativa em situações que requeiram especialização na sua área de conhecimento; e
VII - exercer outras atividades necessárias ao desempenho do controle externo a cargo do Tribunal.
Art. 6º Em complemento ao disposto no art. 4º, incumbe ao ocupante do cargo de AUFC, área de Apoio Técnico e Administrativo, no desempenho de atividades administrativas e logísticas em áreas que forneçam o suporte necessário ao funcionamento do Tribunal:
I - planejar, organizar, supervisionar, coordenar, avaliar e executar atividades de estruturação, otimização e gestão estratégica de pessoas, de tecnologia da informação, de materiais e patrimônio, de licitações e contratos, de orçamento e finanças, de suporte estratégico, de desenvolvimento e planejamento organizacional, de secretariado das sessões, de comunicação social, de assessoramento jurídico, de educação corporativa, de relacionamento institucional, de cerimonial e de relações internacionais;
II - realizar a gestão da situação patrimonial, orçamentária e financeira da organização, apresentando dados estatísticos e pareceres técnicos;  
III - participar de trabalhos na área de Controle Externo e elaborar pareceres técnicos que requeiram conhecimentos especializados na área de formação do servidor; 
IV - colaborar no exame, na instrução e no acompanhamento de processos e documentos relativos a matérias de controle externo que lhe sejam distribuídos; e 
V - exercer outras atividades necessárias ao funcionamento das áreas administrativas e logísticas do Tribunal. 
Parágrafo único. O exercício de atividades específicas pelo servidor ocupante do cargo de AUFC, área de Apoio Técnico e Administrativo pode, conforme o caso, ser condicionado à comprovação de registro em conselho de classe profissional.
Art. 7º Os servidores ocupantes do cargo de AUFC, área de Controle Externo exercerão suas atribuições preferencialmente nas unidades e subunidades que desempenham atividades de controle externo, designadas em ato da Presidência.
§ 1º É facultada a lotação do servidor referido no caput nas demais unidades do Tribunal, em caráter excepcional, para o exercício de funções de confiança de níveis FC-3 a FC-6 ou no interesse da administração.
§ 2º Na hipótese do parágrafo anterior, pode o servidor ser autorizado a exercer de forma complementar as atribuições descritas no art. 6º desta Resolução, a critério da administração.
Art. 8º Os servidores ocupantes do cargo de AUFC, área de Apoio Técnico Administrativo exercerão suas atribuições preferencialmente nas unidades e subunidades que não desempenham atividades de Controle Externo.
§ 1º É facultada a lotação do servidor referido no caput nas demais unidades do Tribunal, em caráter excepcional, para o exercício de funções de confiança de níveis FC-3 a FC-6 ou no interesse da administração.
§ 2º Na hipótese do parágrafo anterior, pode o servidor ser autorizado a exercer de forma complementar as atribuições descritas no art. 5º desta Resolução, a critério da administração.
Seção II
Do cargo de Técnico Federal de Controle Externo
Art. 9º Compete ao ocupante do cargo de TEFC o desempenho de todas as atividades de nível intermediário, de caráter técnico, na área de controle externo, e de caráter administrativo e logístico, na área de apoio técnico e administrativo, relativas ao exercício das competências constitucionais e legais a cargo do TCU.
Art. 10. No exercício de suas competências, incumbe ao ocupante do cargo de TEFC:
I - desenvolver trabalhos voltados para o planejamento, a modernização e a transformação digital das atividades do Tribunal;
II - examinar, instruir e acompanhar documentos e processos de natureza técnica ou administrativa que lhe sejam distribuídos;
III - preparar e conferir expedientes, correspondências, documentos e comunicações processuais;
IV - coletar e analisar dados e informações, bem como desenvolver, implantar e utilizar algoritmos e modelos para detecção de anomalias e predição de resultados que deem suporte às atividades em sua área de atuação;
V - analisar, propor e implantar inovações e melhorias incrementais em normas, rotinas, procedimentos, métodos e processos de trabalho referentes à sua área de atuação;
VI - atuar em comissões, grupos de estudos ou de trabalhos, quando designado; e
VII - executar outros trabalhos técnicos ou administrativos inerentes à sua área de atuação.
Art. 11. Em complemento ao disposto no art. 10, incumbe ao ocupante do cargo de TEFC, área de Controle Externo:
I - auxiliar na execução de trabalhos de fiscalização em suas diversas modalidades, nas unidades e áreas sujeitas à jurisdição do TCU;
II - efetuar o cálculo das quotas referentes aos Fundos de Participação dos Estados, do Distrito Federal e dos Municípios; e
III - calcular e atualizar débitos de processos de contas e de fiscalização; e
IV - prestar suporte administrativo e operacional ao desenvolvimento de atividades de controle externo.
Art. 12. Em complemento ao disposto no art. 10, incumbe ao ocupante do cargo de TEFC, área de Apoio Técnico e Administrativo:
I - propor, planejar, executar e coordenar atividades de gestão de pessoas, de tecnologia da informação, de materiais e patrimônio, de licitações e contratos, de orçamento e finanças, de suporte estratégico, de desenvolvimento e planejamento organizacional, de secretariado das sessões, de comunicação social, de assessoramento jurídico, de educação corporativa, de relacionamento institucional, de cerimonial e de relações internacionais que lhe sejam atribuídas;
II - elaborar relatórios sobre a situação patrimonial, econômica e financeira da organização, apresentando dados estatísticos e pareceres técnicos;
III - acompanhar, fiscalizar e gerir a execução de contratos de fornecimento de bens e serviços, continuados ou não, no âmbito do Tribunal; e
IV - prestar suporte administrativo e operacional ao desenvolvimento de atividades administrativas e logísticas.
[...]
TÍTULO VI
DAS DISPOSIÇÕES FINAIS E TRANSITÓRIAS
Art. 31. As atribuições pertinentes aos cargos de Auditor Federal de Controle Externo, Técnico Federal de Controle Externo e Auxiliar de Controle Externo deixam de ser especificadas por especialidade profissional.
§ 1º Os servidores que, na data da publicação desta Resolução, estiverem ocupando cargos de Auditor Federal de Controle Externo na área de Apoio Técnico e Administrativo, em qualquer especialidade, acumulam as atribuições descritas nos arts. 4º e 6º com as atribuições da respectiva especialidade estabelecidas na Resolução-TCU nº 154, de 4 de dezembro de 2002.
§ 2º Os servidores que, na data da publicação desta Resolução, estiverem ocupando cargos de Técnico Federal de Controle Externo na área de Apoio Técnico e Administrativo, em qualquer especialidade, acumulam as atribuições descritas nos arts. 10 e 12 com as atribuições da respectiva especialidade estabelecidas na Resolução-TCU nº 154, de 4 de dezembro de 2002.
Art. 32. Esta Resolução entra em vigor na data de sua publicação.
Art. 33. Fica revogada a Resolução-TCU nº 154, de 4 de dezembro de 2002.
O Ministro-substituto André Luís de Carvalho apresentou sugestões à referida minuta de normativo, em substituição à sugestão por ele anteriormente apresentada em 1º/2/2021, conforme transcrição a seguir: 
Em substituição à anterior sugestão apresentada no dia 1º/2/2021, e em atenção à Comunicação apresentada na Sessão do Plenário de 18/11/2020, ofereço as sugestões (em negrito) para o aprimoramento do aludido projeto de ato normativo nos seguintes termos:
	Dispositivo
	Redação Original
	Nova Redação Sugerida
	Justificativa

	Art. 7º
	Art. 7º Compete ao ocupante do cargo de TEFC - Área de Controle Externo o desempenho de todas as atividades de suporte ao Controle Externo e de apoio técnico e administrativo, de nível intermediário, concernentes ao exercício das competências constitucionais e legais a cargo do TCU."
	Art. 7º Compete ao ocupante do cargo de TEFC - Área de Controle Externo o desempenho de todas as atividades concernentes ao exercício das competências constitucionais e legais a cargo do Tribunal de Contas da União, de nível intermediário, bem como auxiliar o Auditor Federal de Controle Externo - Área de Controle Externo no exercício de suas atribuições.
	Como as atribuições de qualquer cargo público devem estar fixadas pela lei, não podendo ser suprimidas por ato normativo, essa nova redação melhor atenderia ao art. 6ª da Lei n.º 10.356, de 2001, quando fixa a seguinte regra:
"Art. 6o É atribuição do cargo de Técnico Federal de Controle Externo - Área de Controle Externo o desempenho de todas as atividades concernentes ao exercício das competências constitucionais e legais a cargo do Tribunal de Contas da União, de nível intermediário, bem como auxiliar o Auditor Federal de Controle Externo - Área de Controle Externo no exercício de suas atribuições."

	Art. 8º
	Art. 8º No exercício de suas competências, incumbe ao ocupante do cargo de TEFC - Área de Controle Externo: 
I - instruir e examinar documentos, informações e processos de natureza técnica ou administrativa que lhe sejam distribuídos;
II - auxiliar na execução de trabalhos de  fiscalização em suas diversas modalidades, nas unidades e áreas sujeitas à jurisdição do TCU;
III - preparar e conferir expedientes, correspondências, documentos e comunicações processuais;
IV - efetuar o cálculo das quotas referentes aos Fundos de Participação dos Estados, do Distrito Federal e dos Municípios;
V - calcular e atualizar débitos de processos de contas e de fiscalização;
VI - prestar suporte administrativo e operacional necessários ao desenvolvimento das atividades da unidade; e
VII - executar outras tarefas de apoio técnico e administrativo determinadas.
	Art. 8º No exercício de suas competências, incumbe ao ocupante do cargo de TEFC - Área de Controle Externo: 
 (...) VIII - instruir e examinar, com a devida autorização formal específica do titular da unidade técnica, os processos em controle externo relativos a contas, atos sujeitos a registro e fiscalização de atos e contratos apresentados, por força de disposições constitucionais, legais ou regulamentares, ao TCU; e
IX - atuar, com a devida autorização formal específica da chefia de gabinete, na análise e formulação das Relações de processos a serem submetidas a julgamento pelo TCU.
	Esse acréscimo na redação busca formalizar, no respectivo quadro de tarefas, a atual atividade já empreendida pelos ocupantes do cargo de TEFC - Área de Controle Externo, pois, eventualmente, eles têm atuado na efetiva instrução de processos em controle externo, além de atuarem junto aos Gabinetes na formulação de Relações de processos a serem submetidas a julgamento pelo TCU; devendo essas relevantes atividades serem necessária e devidamente formalizadas no presente ato normativo do TCU.

	Art. 30
	Art. 30. O provimento de funções de confiança por servidores do Quadro de Pessoal do TCU deve observar as seguintes correspondências entre a natureza da atividade a ser desempenhada, o cargo efetivo e o nível da função de confiança:
I - nas unidades e subunidades que desempenham atividades privativas da área de Controle Externo:
a) as funções de nível FC6 a FC4 podem ser exercidas exclusivamente por ocupantes do cargo de AUFC; e
b) as funções de nível FC3 a FC1 podem ser exercidas por ocupantes dos cargos de AUFC, TEFC e AUX;
 (...) Parágrafo único. Para fins do disposto no inciso I deste artigo, desempenham atividades privativas da área de Controle Externo:
I - as unidades da Secretaria-Geral de Controle Externo, com exceção da Secretaria de Gestão de Processos; e
II - as unidades de assessoramento a autoridades: Gabinete do Presidente, Gabinete de Ministro, Gabinete do Corregedor, Gabinete de Ministro-Substituto, Gabinete de Membro do Ministério Público junto ao TCU e Gabinete de Apoio Estratégico.
	Art. 30. O provimento de funções de confiança por servidores do Quadro de Pessoal do TCU deve observar as seguintes correspondências entre a natureza da atividade a ser desempenhada, o cargo efetivo e o nível da função de confiança:
I - nas unidades e subunidades que desempenham atividades privativas da área de Controle Externo:
a) as funções de nível FC6 a FC4 podem ser exercidas exclusivamente por ocupantes do cargo de AUFC; podendo, a critério do respectivo Ministro ou Ministro-Substituto, as funções de nível FC5 a FC4 serem exercidas pelo TEFC - Área de Controle Externo que atuar junto ao Gabinete na formulação de Relações de processos a serem submetidas a julgamento pelo TCU; e
b) as funções de nível FC3 a FC1 podem ser exercidas por ocupantes dos cargos de AUFC, TEFC e AUX;
 (...) Parágrafo único. Para fins do disposto no inciso I deste artigo, desempenham atividades privativas da área de Controle Externo:
I - as unidades da Secretaria-Geral de Controle Externo, com exceção da Secretaria de Gestão de Processos; e
II - as unidades de assessoramento a autoridades: Gabinete do Presidente, Gabinete de Ministro, Gabinete do Corregedor, Gabinete de Ministro-Substituto, Gabinete de Membro do Ministério Público junto ao TCU e Gabinete de Apoio Estratégico.
	Esse acréscimo na redação busca aperfeiçoar a eventual ocupação de funções de confiança, no âmbito dos Gabinetes de Ministro e Ministro-Substituto, pelo TEFC - Área de Controle Externo que atuar na formulação de Relações de processos a serem submetidas a julgamento pelo TCU, permitindo que ele exerça a FC-5 ou FC-4 no respectivo Gabinete diante da relevância da atividade ali empreendida na formulação das Relações de processos a serem submetidas a julgamento pelo TCU.

O Ministro-substituto Marcos Bemquerer Costa apresentou as seguintes sugestões:
Tenho a satisfação de encaminhar a sugestão anexa, alusiva ao TC Processo 039.335/2020-8, que trata de anteprojeto de resolução formulado por Grupo de Trabalho de Desburocratização Administrativa, o qual dispõe sobre a organização e as atribuições dos cargos e funções de confiança do quadro de pessoal do Tribunal de Contas da União, em substituição à Resolução154/2002.
Atenciosamente,
 
MARCOS BEMQUERER COSTA
Ministro-Substituto

RESOLUÇÃO-TCU Nº      , de      de             de 2020.
 
TC-Processo 039.335/2020-8 
Dispõe sobre a organização e as atribuições dos cargos e funções de confiança do quadro de pessoal do Tribunal de Contas da União.
 
REDAÇÃO ORIGINAL
 
 "Subseção II
Da Área de Apoio Técnico e Administrativo
Art. 9º Compete ao ocupante do cargo de TEFC - Área de Apoio Técnico e Administrativo o desempenho de todas as atividades administrativas e logísticas de apoio, de nível intermediário que não possam ser terceirizadas, concernentes ao exercício das competências constitucionais e legais a cargo do TCU." 
SUGESTÃO MODIFICATIVA
 
 "Subseção II
Da Área de Apoio Técnico e Administrativo
Art. 9º Compete ao ocupante do cargo de TEFC - Área de Apoio Técnico e Administrativo o desempenho de todas as atividades administrativas e logísticas de apoio, de nível intermediário que não estejam terceirizadas, concernentes ao exercício das competências constitucionais e legais a cargo do TCU." 
JUSTIFICATIVA
 	Embora a terceirização seja uma tendência dos dias atuais, não deve ser afastada a possibilidade de, conforme a logística momentânea, o TCU optar pela atuação de um TEFC - Área de Apoio Técnico e Administrativo para determinada atividade em vez de se restringir à terceirização.
A redação original do art. 9º engessa a administração e impede que possa ocorrer essa opção, ainda que momentânea, pela atuação de um TEFC - Área de Apoio Técnico e Administrativo, daí a necessidade de ajustar o texto.
REDAÇÃO ORIGINAL
"Subseção VI
Da função de confiança de Consultor Jurídico
Art. 24. Ao ocupante da função de confiança de Consultor Jurídico, além das atribuições descritas nos arts. 18, 19 e 22, no âmbito da respectiva área de atuação, incumbe: 
I - nas hipóteses permitidas pela legislação ou jurisprudência:
 a) defender atos, prerrogativas e interesses do Tribunal em juízo e em outros foros; 
b) representar o Tribunal em audiências de conciliação e mediação perante o Supremo Tribunal Federal; e
 c) apresentar memoriais, produzir sustentação oral, interpor os recursos cabíveis e atuar como amicus curiae em ações de interesse do Tribunal;" 
 
SUGESTÃO ADITIVA
 
 Subseção VI
Da função de confiança de Consultor Jurídico
Art. 24. Ao ocupante da função de confiança de Consultor Jurídico, além das atribuições descritas nos arts. 18, 19 e 22, no âmbito da respectiva área de atuação, incumbe: 
I - nas hipóteses permitidas pela legislação ou jurisprudência:
 a) defender atos, prerrogativas e interesses do Tribunal em juízo e em outros foros; 
b) representar o Tribunal em audiências de conciliação e mediação perante o Supremo Tribunal Federal; e
 c) apresentar memoriais, produzir sustentação oral, interpor os recursos cabíveis e atuar como amicus curiae em ações de interesse do Tribunal; 
d) elaborar pareceres jurídicos em processos administrativos, em especial no que concerne a análises prévias de minutas de editais de licitação, contratos, acordos, convênios ou ajustes elaborados no âmbito do TCU;
JUSTIFICATIVA
 	A análise jurídica prévia das minutas de editais de licitação, contratos, acordos, convênios ou ajustes está prevista no art. 38, parágrafo único, da Lei nº 8.666/1993. In verbis:
"Art. 38. O procedimento da licitação será iniciado com a abertura de processo administrativo, devidamente autuado, protocolado e numerado, contendo a autorização respec.va, a indicação sucinta de seu objeto e do recurso próprio para a despesa, e ao qual serão juntados oportunamente:
 (...) Parágrafo único. As minutas de editais de licitação, bem como as dos contratos, acordos, convênios ou ajustes devem ser previamente examinadas e aprovadas por assessoria jurídica da Administração."
REDAÇÃO ORIGINAL
"Subseção VI
Da função de confiança de Consultor Jurídico
Art. 24. Ao ocupante da função de confiança de Consultor Jurídico, além das atribuições descritas nos arts. 18, 19 e 22, no âmbito da respectiva área de atuação, incumbe: 
I - nas hipóteses permitidas pela legislação ou jurisprudência:
 a) defender atos, prerrogativas e interesses do Tribunal em juízo e em outros foros; 
b) representar o Tribunal em audiências de conciliação e mediação perante o Supremo Tribunal Federal; e
 c) apresentar memoriais, produzir sustentação oral, interpor os recursos cabíveis e atuar como amicus curiae em ações de interesse do Tribunal;" 
 
SUGESTÃO ADITIVA
 
Subseção VI
Da função de confiança de Consultor Jurídico
Art. 24. Ao ocupante da função de confiança de Consultor Jurídico, além das atribuições descritas nos arts. 18, 19 e 22, no âmbito da respectiva área de atuação, incumbe: 
I - nas hipóteses permitidas pela legislação ou jurisprudência:
 a) defender atos, prerrogativas e interesses do Tribunal em juízo e em outros foros; 
 (...) 
e) prestar apoio jurídico a Ministros, Ministros-Substitutos, Procurador-Geral e demais Membros do Ministério Púbico junto ao TCU, bem como a Auditores Federais de Controle Externo, em caso de demandas judiciais ou administrativas, dentre outras situações em que forem instados a se manifestarem ou sejam demandados estritamente em decorrência do exercício do cargo ou função que ocupam, solicitando, se necessário, a representação judicial da Advocacia-Geral da União;
 
JUSTIFICATIVA
 	Há vários casos de Auditores Federais de Controle Externo que tiveram que prestar depoimentos em ações judiciais em virtude de sua atuação em processos de controle externo, bem como já houve situações em que foram inclusive demandados judicialmente por conta dessa atuação. 
	Importante ressaltar que nas situações em que um agente público é demandado judicialmente por atos praticados no exercício de suas atribuições constitucionais, legais ou regulamentares, no interesse público, especialmente da União, suas respectivas autarquias e fundações, ele poderá ser representado pela Advocacia-Geral da União - AGU.  
	Consoante o artigo 2º da Portaria AGU nº 408/2009, a seguir transcrito, essa representação judicial está condicionada à solicitação do interessado. Nesse sentido, é importante a atuação da Conjur para que ocorra essa representação pela AGU:  
"Portaria AGU nº 408/2009
3.2 - SOLICITAÇÃO FORMAL: 
Art. 2º A representação de agentes públicos somente ocorrerá por solicitação do interessado e desde que o ato pelo qual esteja sendo demandado em juízo tenha sido praticado no exercício de suas atribuições constitucionais, legais ou regulamentares, na defesa do interesse público, especialmente da União, suas respectivas autarquias e fundações, ou das Instituições mencionadas no art. 22 da Lei nº 9.028, de 1995."
REDAÇÃO ORIGINAL
 "CAPÍTULO III
 DA CORRESPONDÊNCIA ENTRE CARGO EFETIVO E FUNÇÃO DE CONFIANÇA
Art. 30. O provimento de funções de confiança por servidores do Quadro de Pessoal do TCU deve observar as seguintes correspondências entre a natureza da atividade a ser desempenhada, o cargo efetivo e o nível da função de confiança: 
I - nas unidades e subunidades que desempenham atividades privativas da área de Controle Externo:
a) as funções de nível FC-6 a FC-4 podem ser exercidas exclusivamente por ocupantes do cargo de AUFC; e 
b) as funções de nível FC-3 a FC-1 podem ser exercidas por ocupantes dos cargos de AUFC, TEFC e AUX; 
II - na Consultoria Jurídica, na Secretaria-Geral Adjunta da Presidência, na Secretaria de Planejamento, Governança e Gestão, no Instituto Serzedello Corrêa, na Secretaria das Sessões, na Secretaria de Relações Internacionais e na Assessoria Parlamentar: 
a) as funções de nível FC-5 podem ser exercidas exclusivamente por ocupantes do cargo de AUFC; e 
b) as funções de nível FC-4 a FC-1 podem ser exercidas por ocupantes dos cargos de AUFC, TEFC e AUX;"
III - nas demais unidades e subunidades da Secretaria do Tribunal: 
a) a função de nível FC-6 pode ser exercida exclusivamente por ocupantes do cargo de AUFC; 
b) as funções de nível FC-5 e FC-4 podem ser exercidas por ocupantes dos cargos de AUFC e TEFC; e 
c) as funções de nível FC-3 a FC-1 podem ser exercidas por ocupantes dos cargos de AUFC, TEFC e AUX. 
Parágrafo único. Para fins do disposto no inciso I deste artigo, desempenham atividades privativas da área de Controle Externo: 
I - as unidades da Secretaria-Geral de Controle Externo, com exceção da Secretaria de Gestão de Processos; e 
II - as unidades de assessoramento a autoridades: Gabinete do Presidente, Gabinete de Ministro, Gabinete do Corregedor, Gabinete de Ministro-Substituto, Gabinete de Membro do Ministério Público junto ao TCU e Gabinete de Apoio Estratégico.
SUGESTÃO MODIFICATIVA
 
Art. 30. O provimento de funções de confiança por servidores do Quadro de Pessoal do TCU deve observar as seguintes correspondências entre a natureza da atividade a ser desempenhada, o cargo efetivo e o nível da função de confiança: 
I - nas unidades e subunidades que desempenham atividades privativas da área de Controle Externo:
a) as funções de nível FC-6 a FC-4 podem ser exercidas exclusivamente por ocupantes do cargo de AUFC; e 
b) as funções de nível FC-3 a FC-1 podem ser exercidas por ocupantes dos cargos de AUFC, TEFC e AUX; 
II - na Consultoria Jurídica, na Secretaria-Geral Adjunta da Presidência, na Secretaria de Planejamento, Governança e Gestão, no Instituto Serzedello Corrêa, na Secretaria das Sessões, na Secretaria de Relações Internacionais e na Assessoria Parlamentar: 
a) as funções de nível FC-5 podem ser exercidas exclusivamente por ocupantes do cargo de AUFC; e
b) as funções de nível FC-4 serão exercidas preferencialmente por ocupantes do cargo de AUFC, podendo ser exercidas por ocupantes do cargo de TEFC quando não houver exigência de conhecimento de matérias inerentes ao cargo de AUFC; 
c)  as funções de nível FC-3 a FC-1 podem ser exercidas por ocupantes dos cargos de AUFC, TEFC e AUX; 
III - nas demais unidades e subunidades da Secretaria do Tribunal: 
a) a função de nível FC-6 pode ser exercida exclusivamente por ocupantes do cargo de AUFC; 
b) as funções de nível FC-5 e FC-4 podem ser exercidas por ocupantes dos cargos de AUFC e TEFC; e 
c) as funções de nível FC-3 a FC-1 podem ser exercidas por ocupantes dos cargos de AUFC, TEFC e AUX. 
Parágrafo único. Para fins do disposto no inciso I deste artigo, desempenham atividades privativas da área de Controle Externo: 
I - as unidades da Secretaria-Geral de Controle Externo, com exceção da Secretaria de Gestão de Processos; e 
II - as unidades de assessoramento a autoridades: Gabinete do Presidente, Gabinete de Ministro, Gabinete do Corregedor, Gabinete de Ministro-Substituto, Gabinete de Membro do Ministério Público junto ao TCU e Gabinete de Apoio Estratégico.
 
JUSTIFICATIVA
 	Tendo em vista que o próprio artigo 30 do projeto normativo reconhece que no âmbito das  unidades do Tribunal descritas no item II desse dispositivo (Consultoria Jurídica, Secretaria-Geral Adjunta da Presidência, Secretaria de Planejamento, Governança e Gestão, no Instituto Serzedello Corrêa, na Secretaria das Sessões, na Secretaria de Relações Internacionais e na Assessoria Parlamentar) podem ser demandados conhecimentos de matérias inerentes ao Controle Externo, entendo que não há como permitir que funções de nível FC-4 sejam exercidas por Auxiliar de Controle Externo (AUX) . 
	Ressalto, ainda, que, para as unidades do Tribunal relacionadas no item III do artigo 30, as quais não desempenham atividades privativas da área de Controle Externo nem demandam conhecimento nessa área, não foi vislumbrada a possibilidade de um ocupante de cargo de AUX exercer função de nível FC-4. Com essa linha raciocínio, entendo que não deva ser permitido que isso ocorra em unidades em que possam ser demandados conhecimentos inerentes ao Controle Externo, como é o caso daquelas descritas no item II do art. 30 do projeto normativo.
Nesse sentido, também é importante fazer diferenciação em relação às unidades e subunidades que desempenham atividades privativas da área de Controle Externo, nas quais o exercício das funções de nível FC-4 deve estar restrito aos ocupantes dos cargos de AUFC. Nas unidades e subunidades do inciso II, contudo, esse exercício de funções de nível FC-4 pode ser estendido aos cargos de TEFC, desde que naquele setor específico não haja exigência de conhecimento de matérias inerentes ao cargo de AUFC. 
Cito como exemplo de funções que devem ser restritas a ocupantes do cargo de AUFC aquelas de natureza de direção exercidas na Conjur em que é exigido conhecimento na área de controle externo, com atuação na preparação da defesa das deliberações do TCU junto ao poder judiciário, ainda que por intermédio da AGU.
Em derradeiro, o Ministro Bruno Dantas, na qualidade de Vice-Presidente do Tribunal, encaminhou a seguinte proposta de normativo (peça 43) , encampando a proposição da atual Administração do TCU, sem prejuízo da emenda anterior já encaminhada por sua Excelência:
RESOLUÇÃO-TCU N°    , DE      DE          DE 2021.
Dispõe sobre a organização e as atribuições dos cargos e funções de confiança do quadro de pessoal do Tribunal de Contas da União.
O TRIBUNAL DE CONTAS DA UNIÃO, no uso das atribuições que lhe conferem os arts. 73 e 96 da Constituição Federal e o art. 1°, inciso XIV, da Lei n° 8.443, de 16 de julho de 1992, e tendo em vista o disposto no art. 9° da Lei n° 10.356, de 27 de dezembro de 2001;
considerando o disposto na Lei nº 10.356, de 27 de dezembro de 2001, e na Lei nº 11.780, de 17 de dezembro de 2008; e
considerando a necessidade de racionalizar a estrutura de cargos de provimento efetivo do Quadro de Pessoal do Tribunal de Contas da União em face das mudanças nas relações de trabalho e nas formas de atuação e de organização administrativa do Tribunal; resolve:
TÍTULO I
DAS DISPOSIÇÕES GERAIS
Art. 1° A organização e as atribuições dos cargos e das funções de confiança do Quadro de Pessoal do Tribunal de Contas da União (TCU) obedecem ao disposto nesta Resolução.
TÍTULO II
DOS CARGOS EFETIVOS
CAPÍTULO I
DA ORGANIZAÇÃO E DOS REQUISITOS PARA INVESTIDURA
Art. 2° O Quadro de Pessoal do Tribunal de Contas da União é composto pela Carreira de Especialista do Tribunal de Contas da União, integrada pelos cargos efetivos de:
I - Auditor Federal de Controle Externo (AUFC) ;
II - Técnico Federal de Controle Externo (TEFC) ; e
III - Auxiliar de Controle Externo (AUX) .
§ 1º Os cargos de AUFC e TEFC organizam-se nas áreas de atividade de Controle Externo e de Apoio Técnico e Administrativo.
§ 2º O cargo de AUX destina-se exclusivamente à área de atividade de Serviços Gerais.
Art. 3º São requisitos para a investidura nos cargos Carreira de Especialista do Tribunal de Contas da União:
I - para o cargo de AUFC: apresentação de certificado de conclusão ou diploma de curso superior, devidamente reconhecido, na área de formação determinada no edital do respectivo concurso, ou de título reconhecido por lei como equivalente;
II - para o cargo de TEFC: a apresentação de certificado de conclusão de curso de nível médio, devidamente reconhecido, ou de título reconhecido por lei como equivalente; e
III - para o cargo de AUX: a apresentação de certificado de conclusão do ensino fundamental, devidamente reconhecido, ou de título reconhecido por lei como equivalente.
CAPÍTULO II
DAS ATRIBUIÇÕES DOS CARGOS EFETIVOS
Seção I
Do cargo de Auditor Federal de Controle Externo
Art. 4º Compete ao ocupante do cargo de AUFC o desempenho de todas as atividades de nível superior relativas ao exercício das competências constitucionais e legais a cargo do TCU.
Parágrafo único. No exercício de suas competências, os ocupantes do cargo de AUFC desempenham atividades de caráter técnico, na área de atividade de Controle Externo, e de caráter administrativo e logístico, na área de atividade de Apoio Técnico e Administrativo.
Art. 5º No exercício de suas competências nas áreas de atividade de Controle Externo e de Apoio Técnico e Administrativo, incumbe ao ocupante do cargo de AUFC:
I - coordenar e desenvolver trabalhos voltados para a gestão, modernização e a transformação digital das atividades necessárias ao funcionamento e ao exercício das competências constitucionais e legais a cargo do TCU; 
II - propor, planejar, executar e coordenar trabalhos, aplicando instrumentos de acompanhamento, avaliação, pesquisa, controle e divulgação referentes aos planos, programas, projetos e atividades desenvolvidas;
III - examinar, instruir, organizar e acompanhar processos, documentos, estudos, manuais e informações, que lhe sejam distribuídos; 
IV - coletar e analisar dados e informações, bem como desenvolver, implantar e utilizar algoritmos e modelos para detecção e predição que deem suporte às atividades de sua área de atuação;
V - analisar, propor e implantar inovações e melhorias em rotinas, procedimentos, métodos e processos de trabalho;
VI - aplicar e contribuir para a disseminação de práticas e diretrizes recomendadas ou determinadas pelo Tribunal;
VII - quando devidamente designado ou autorizado, colaborar com o Congresso Nacional ou suas Comissões, com o Poder Judiciário e outros órgãos da Administração, em matéria afeta ao Tribunal; 
VIII- compor e, quando for o caso, coordenar comissão, grupo de trabalho e de pesquisa instituídos no âmbito do Tribunal ou em decorrência de acordos de cooperação ou convênios firmados pelo TCU; 
IX - elaborar estudos técnicos preliminares e termos de referência para contratação, bem como acompanhar e fiscalizar a execução dos contratos; 
X - opinar sobre questões pertinentes à aplicação de legislação, afeta à sua área de atuação, no âmbito do Tribunal;  e
XI - executar outros trabalhos inerentes à sua área de atuação.
Art. 6º Além das competências previstas no art. 5º desta Resolução, incumbe ao ocupante do cargo de AUFC, na área de atividade de Controle Externo, no desempenho das atividades técnicas relacionadas à fiscalização e ao controle externo da arrecadação, da aplicação e da gestão de recursos públicos da União:
I - examinar a legalidade, a legitimidade, a economicidade, a eficiência e a efetividade, em seus aspectos financeiro, orçamentário, contábil, patrimonial e operacional, dos atos daqueles que devam prestar contas ao Tribunal;
II - instruir processos relativos a contas, atos sujeitos a registro e fiscalização de atos e contratos que, por força de disposições constitucionais, legais ou regulamentares, são apresentados ao Tribunal;
III - propor, planejar, supervisionar, coordenar e executar trabalhos de fiscalização, em suas diversas modalidades, nas unidades, áreas, programas projetos ou atividades vinculadas às competências do TCU, com a elaboração dos respectivos relatórios e exame de recursos;
IV - efetuar o cálculo das quotas referentes aos Fundos de Participação dos Estados, do Distrito Federal e dos Municípios;
V - calcular e atualizar débitos de processos de contas e de fiscalização;
VI - participar de trabalhos na área administrativa em situações que requeiram especialização na sua área de conhecimento; e
VII - exercer outras atividades necessárias ao desempenho do controle externo a cargo do Tribunal.
Art. 7º Além das competências previstas no art. 5º desta Resolução, incumbe ao ocupante do cargo de AUFC, na área de atividade de Apoio Técnico e Administrativo, no desempenho das atividades administrativas e logísticas necessárias ao funcionamento e ao exercício das competências constitucionais e legais a cargo do TCU:
I - planejar, organizar, supervisionar, coordenar, avaliar e executar atividades de estruturação, otimização e gestão estratégica de pessoas, de tecnologia da informação, de materiais e patrimônio, de licitações e contratos, de orçamento e finanças, de suporte estratégico, de desenvolvimento e planejamento organizacional, de secretariado das sessões, de comunicação social, de assessoramento jurídico, de educação corporativa, de relacionamento institucional, de cerimonial e de relações internacionais;
II - realizar a gestão da situação patrimonial, orçamentária e financeira da organização, apresentando dados estatísticos e pareceres técnicos;  
III - participar de trabalhos na área de Controle Externo e elaborar pareceres técnicos que requeiram conhecimentos especializados na área de formação do servidor; 
IV - colaborar no exame, na instrução e no acompanhamento de processos e documentos relativos a matérias de controle externo que lhe sejam distribuídos; e 
V - exercer outras atividades necessárias ao funcionamento das áreas administrativas e logísticas do Tribunal. 
Parágrafo único. O exercício de atividades específicas pelo servidor ocupante do cargo de AUFC, na área de atividade de Apoio Técnico e Administrativo pode, conforme o caso, ser condicionado à comprovação de registro em conselho de classe profissional.
Art. 8º Os servidores ocupantes do cargo de AUFC exercerão preferencialmente as atribuições descritas para sua área de atividade, sendo facultado, no interesse da administração, o exercício das demais atribuições inerentes ao cargo estabelecidas nesta Resolução.
Seção II
Do cargo de Técnico Federal de Controle Externo
Art. 9º. Compete ao ocupante do cargo de TEFC o desempenho de todas as atividades de nível intermediário relativas ao exercício das competências constitucionais e legais a cargo do TCU.
Parágrafo único. No exercício de suas competências, os ocupantes do cargo de TEFC desempenham atividades de apoio na área de atividade de Controle Externo e na área de atividade de Apoio Técnico e Administrativo.
Art. 10. No exercício de suas competências nas áreas de atividade de Controle Externo e de Apoio Técnico e Administrativo, incumbe ao ocupante do cargo de TEFC:
I - instruir e examinar documentos, informações e processos que lhe sejam distribuídos;
II - preparar e conferir expedientes, correspondências, documentos e comunicações processuais;
III - atuar em comissões, grupos de estudos ou de trabalhos, quando designado;
IV - realizar a gestão processual e documental; 
V - analisar e propor melhorias em normas, rotinas, procedimentos, métodos e processos de trabalho referentes à sua área de atuação;
VI - prestar suporte administrativo e operacional necessários ao desenvolvimento das atividades da unidade; e
VII - executar outros trabalhos técnicos ou administrativos inerentes à sua área de atuação.
Art. 11. Além das competências previstas no art. 10 desta Resolução, incumbe ao ocupante do cargo de TEFC, na área de atividade de Controle Externo:
I - auxiliar na execução de trabalhos de fiscalização em suas diversas modalidades, nas unidades e áreas sujeitas à jurisdição do TCU;
II - efetuar o cálculo das quotas referentes aos Fundos de Participação dos Estados, do Distrito Federal e dos Municípios; e
III - calcular e atualizar débitos de processos de contas e de fiscalização.
Art. 12. Além das competências previstas no art. 10 desta Resolução, incumbe ao ocupante do cargo de TEFC, na área de atividade de Apoio Técnico e Administrativo:
I - propor, planejar, executar e coordenar trabalhos nas áreas administrativas e logísticas de apoio no âmbito do TCU;
II - elaborar relatórios sobre a situação patrimonial, econômica e financeira da organização, apresentando dados estatísticos e pareceres técnicos;
III - desenvolver trabalhos voltados para o planejamento e modernização das atividades administrativas do Tribunal;
IV - examinar, instruir e acompanhar documentos e processos administrativos que lhe sejam distribuídos; e
V - acompanhar, fiscalizar e gerir a execução de contratos de fornecimento de bens e serviços, continuados ou não, no âmbito do Tribunal.
Art. 13. Os servidores ocupantes do cargo de TEFC exercerão preferencialmente as atribuições descritas para sua área de atividade, sendo facultado, no interesse da administração, o exercício das demais atribuições inerentes ao cargo estabelecidas nesta Resolução.
Seção III
Do cargo de Auxiliar de Serviços Gerais - Área de Serviços Gerais
Art. 14. Compete ao ocupante do cargo de AUX - Área de Serviços Gerais e Administrativo o desempenho das atividades administrativas e logísticas de apoio, de nível básico, concernentes ao exercício das competências constitucionais e legais a cargo do TCU.
Art. 15. No exercício de suas competências, incumbe ao ocupante do cargo de AUX - Área de Serviços Gerais: 
I - organizar, conferir, guardar, controlar, transportar, armazenar e distribuir processos, documentos, material permanente, de consumo e de serviço, volumes e equipamentos operacionais;
II - auxiliar no controle da compra, armazenamento e distribuição de suprimentos e de execução de serviços gerais;
III - prestar suporte administrativo e operacional necessários ao desenvolvimento das atividades da unidade, inclusive no que se refere à reprodução e transporte de documentos, aquisição de produtos e serviços e registros de pessoal; e
IV - executar outras tarefas de apoio administrativo determinadas.
TÍTULO III
DOS CARGOS EM COMISSÃO
CAPÍTULO I
DA ORGANIZAÇÃO DOS CARGOS EM COMISSÃO
Art. 16. Os cargos de provimento em comissão do Quadro de Pessoal do TCU são os seguintes:
I - cargo de Oficial de Gabinete; e
II - cargo de Assistente.
CAPÍTULO II
DAS ATRIBUIÇÕES DOS CARGOS EM COMISSÃO
Seção I
Do cargo de Oficial de Gabinete
Art. 17. Ao ocupante do cargo de Oficial de Gabinete incumbe:
I - prestar assistência e auxílio à respectiva autoridade ou Chefe de Gabinete;
II - efetuar a seleção prévia de processos para triagem;
III - verificar a regularidade de processos e documentos, antes de submetê-los à apreciação superior, adotando, quando for o caso, as providências cabíveis;
IV - elaborar pesquisas sobre a legislação, jurisprudência e doutrina, para subsidiar os trabalhos a cargo do gabinete;
V - elaborar pareceres, expedientes e outros documentos sobre assuntos da competência do gabinete;
VI - atender aos advogados e às partes interessadas, quando determinado;
VII - disponibilizar arquivos contendo os relatórios, votos e deliberações propostos, na forma definida pelo Regimento Interno; e
VIII - realizar outras tarefas que lhe sejam atribuídas pela respectiva autoridade e/ou pelo Chefe de Gabinete.
Seção II
Do cargo de Assistente
Art. 18. Ao ocupante do cargo de Assistente incumbe:
I - prestar assistência e auxílio à respectiva autoridade ou Chefe de Gabinete, em atividades de apoio administrativo e operacional;
II - elaborar expedientes e outros documentos sobre assuntos de rotina do gabinete;
III - realizar pesquisas de menor complexidade, para subsidiar os trabalhos a cargo do gabinete;
IV - prestar atendimento ao público, quando determinado; e
V - realizar outras tarefas que lhe sejam atribuídas pela respectiva autoridade e/ou pelo Chefe de Gabinete.
TÍTULO IV
DAS FUNÇÕES DE CONFIANÇA
CAPÍTULO I
DA ORGANIZAÇÃO DAS FUNÇÕES DE CONFIANÇA
Art. 19. As funções de confiança do Quadro de Pessoal do TCU são as seguintes:
I - funções de confiança de direção:
a) Secretário-Geral, nível FC6;
b) Secretário-Geral Adjunto, nível FC5;
c) Coordenador-Geral, nível FC5;
d) Secretário, nível FC5;
e) Diretor-Geral, nível FC5;
f) Chefe de Assessoria, nível FC5;
g) Chefe de Gabinete, nível FC5;
h) Consultor Jurídico, nível FC5;
i) Subsecretário, código FC4;
j) Diretor, nível FC4;
k) Chefe de Serviço, nível FC3;
l) Gerente de Processo, nível FC3;
m) Especialista Sênior Nível III, natureza direção, nível FC5;
n) Especialista Sênior Nível II, natureza direção, nível FC4; 
o) Especialista Sênior Nível I, natureza direção, nível FC3; e
p) Supervisor, natureza direção, nível FC-3;
II - funções de confiança de assessoramento:
a) Assessor de Ministro, nível FC5;
b) Assessor de Ministro-Substituto, nível FC5;
c) Assessor de Procurador-Geral, nível FC5;
d) Assessor de Secretário-Geral, nível FC4;
e) Assessor, nível FC3;
f) Oficial de Gabinete, nível FC3;
g) Assistente Técnico, nível FC2;
h) Assistente Administrativo, nível FC1; 
i) Auxiliar de Gabinete, nível FC1;
j) Especialista Sênior Nível III, natureza assessoramento, nível FC5;
k) Especialista Sênior Nível II, natureza assessoramento, nível FC4; e
l) Especialista Sênior Nível I, natureza assessoramento, nível FC3.
CAPÍTULO II
DAS ATRIBUIÇÕES DAS FUNÇÕES DE CONFIANÇA
Seção I
Das atribuições das funções de direção
Art. 20. O exercício de função de confiança de direção consiste em planejar, organizar, dirigir, coordenar, supervisionar, acompanhar, orientar, avaliar, controlar e executar as atividades de natureza técnica e aquelas relativas à gestão de pessoas e de recursos relativas à sua área de atuação, de forma a alcançar resultados de forma eficiente, efetiva e com maior economicidade.
Art. 21. Ao ocupante de função de confiança de direção incumbe:
I - exercer a titularidade das atribuições da unidade organizacional para a qual tenha sido designado, nos termos dos atos normativos que disponham sobre a estrutura e as competências das unidades e subunidades da Secretaria do Tribunal;
II - planejar, organizar, dirigir, controlar, coordenar, orientar, supervisionar, acompanhar e avaliar as ações e atividades necessárias ao exercício das competências da sua unidade ou à gestão dos processos de trabalho pelos quais seja responsável;
III - representar o TCU, quando designado, junto a instituições nacionais e internacionais em assuntos de interesse do Tribunal;
IV - promover a adequada distribuição de recursos, trabalhos, atividades, processos e documentos no âmbito de sua área de atuação;
V - representar à autoridade competente sobre assunto administrativo ou sobre ilegalidade, irregularidade ou ato praticado com inobservância de princípio constitucional;
VI - observar e fazer cumprir as disposições legais e regulamentares inerentes à sua área de atuação, bem como as orientações técnicas e administrativas dos superiores hierárquicos;
VII - desenvolver ou coordenar estudos e pesquisas relativos aos assuntos afetos à sua área de atuação;
VIII - opinar conclusivamente, quando for o caso, em processos e documentos que lhes sejam submetidos;
IX - assistir o superior hierárquico em assuntos inerentes à sua área de atuação;
X - ter ciência e encaminhar documentos de interesse dos servidores sob sua direção;
XI - expedir portarias e ordens de serviço sobre assuntos de sua competência;
XII - apresentar relatórios periódicos das atividades desenvolvidas sob sua direção;
XIII - indicar seu substituto eventual, para designação pela autoridade competente;
XIV - propor a consignação de elogios aos servidores sob sua direção;
XV - delegar ou subdelegar suas atribuições, na forma da lei e dos regulamentos;
XVI - planejar e acompanhar o cumprimento de metas e avaliar os resultados na sua área de atuação;
XVII - propor designação ou dispensa de servidor do exercício de função de confiança sob sua direção;
XVIII - gerenciar e zelar pela atualização dos sistemas informatizados na sua área de atuação; 
XIX - negociar as ações de sua competência necessárias ao alcance de metas de outras unidades organizacionais, assim como as medidas de outras áreas essenciais para o cumprimento das suas metas e/ou de suas unidades subordinadas;
XX - constituir e designar equipes, comissões e grupos para desenvolvimento de trabalhos no âmbito de sua área de atuação; 
XXI - exercer quaisquer outras atividades decorrentes do exercício da função, ou que sejam determinadas por autoridade superior; e
XXII - praticar os demais atos administrativos necessários ao exercício das competências originárias da unidade e a ela delegadas.
Subseção I
Da função de confiança de Secretário-Geral
Art. 22. Ao ocupante da função de confiança de Secretário-Geral, além das atribuições descritas nos arts. 20, 21 e 25, no âmbito da respectiva área de atuação, incumbe:
I - assistir o Presidente e demais autoridades do Tribunal;
II - dispor sobre a organização interna das competências e atividades da unidade básica, observadas as disposições legais e regulamentares;
III - encaminhar à Presidência proposta de designação ou dispensa de servidor do exercício de função de confiança de direção e de assessoramento;
IV - indicar e autorizar registro de elogios ou aplicação de penalidades disciplinares a servidores, na forma das disposições legais e regulamentares; e
V - propor à Comissão de Coordenação-Geral (CCG) quantitativo de força de trabalho da respectiva unidade básica, observadas as disposições regulamentares.
Subseção II
Da função de confiança de Secretário-Geral Adjunto
Art. 23. Ao ocupante da função de confiança de Secretário-Geral Adjunto, além das atribuições descritas nos arts. 20, 21 e 25, no âmbito da respectiva área de atuação, incumbe: 
I - apoiar e assessorar o respectivo Secretário-Geral no exercício de suas atribuições; 
II - atuar como substituto eventual do respectivo Secretário-Geral;
III - planejar, coordenar e acompanhar a execução de ações que necessitem de atuação intersetorial no âmbito da respectiva Secretaria-Geral; e
IV - promover e coordenar a articulação da Secretaria-Geral com as demais unidades do Tribunal, bem assim com outros órgãos e entidades públicos no que se refere à sua área de atuação.
Subseção III
Da função de confiança de Coordenador-Geral
Art. 24. Ao ocupante da função de confiança de Coordenador-Geral, além das atribuições descritas nos arts. 20, 21 e 25, no âmbito da respectiva área de atuação, incumbe: 
I - apoiar e assessorar o Secretário-Geral de Controle Externo; 
II - coordenar o processo de construção da estratégia de controle das unidades e acompanhar sua implementação no âmbito de sua área de atuação;
III - promover a coerência e sinergia das ações de controle externo;
IV - promover a integração e a articulação interna e externa para garantir o resultado das ações de controle; e
V - monitorar e avaliar, em sua área de atuação, o desempenho das unidades subordinadas à Secretaria-Geral de Controle Externo.
Subseção IV
Das funções de confiança de Diretor-Geral, Secretário e Chefe de Assessoria
Art. 25. Ao ocupante das funções de confiança de Diretor-Geral de Secretário e de Chefe de Assessoria, além das atribuições descritas nos arts. 20 e 21, no âmbito das respectivas áreas de atuação, incumbe:
I - promover a adequada organização interna das competências e atividades da unidade, observadas as disposições legais e regulamentares;
II - determinar a autuação de processos, observadas as disposições regulamentares;
III - opinar conclusivamente em processos, matérias e papéis que lhes sejam submetidos;
IV - assinar e expedir atos e comunicações administrativas ou processuais;
V - autorizar a expedição de certidões e declarações, na área de sua competência, apondo-lhes o necessário visto; e
VI - assessorar o Presidente ou o respectivo Secretário-Geral, conforme o caso, nos assuntos inerentes à sua área de atuação.
§ 1° Ao ocupante da função de confiança de Diretor-Geral, além das atribuições constantes dos incisos do caput deste artigo, incumbe, ainda:
I - autorizar dispensas e inexigibilidades de licitação, observados os limites estabelecidos em regulamento próprio; e
II - assinar os documentos relativos à execução orçamentário-financeira dos créditos alocados à unidade. 
§ 2° Ao ocupante da função de confiança de Secretário na unidade de auditoria interna do Tribunal, além das atribuições constantes dos incisos do caput deste artigo, incumbe, ainda:
I - emitir certificado de auditoria relativo às contas de unidades gestoras do TCU; e
II - atestar a regularidade das admissões e concessões no âmbito do Tribunal.
Subseção V
Da função de confiança de Chefe de Gabinete
Art. 26. Ao ocupante da função de confiança de Chefe de Gabinete, além das atribuições descritas nos arts. 20, 21 e 25, no âmbito das respectivas áreas de atuação, incumbe:
I - assistir e assessorar a respectiva autoridade em assuntos administrativos e sociais inerentes ao exercício de suas funções legais e regulamentares;
II - coordenar, orientar e supervisionar as atividades de apoio inerentes ao gabinete;
III - receber, organizar e controlar a correspondência oficial do titular do gabinete;
IV - receber e realizar triagem dos processos encaminhados ao gabinete; e
V - organizar e coordenar a agenda de trabalho da autoridade.
Parágrafo único. Ao Chefe de Gabinete da Presidência, além das atribuições constantes dos incisos do caput deste artigo, incumbe, ainda:
I - assessorar o Presidente no exercício de suas atribuições;
II - proferir despachos interlocutórios;
II - encaminhar expedientes às diversas unidades do Tribunal para providências complementares; e
III - encaminhar processos aos gabinetes dos relatores, observada a respectiva lista de unidades jurisdicionadas, ou para inclusão em sorteio específico, quando for o caso; e
IV - expedir certidões rotineiras, ressalvadas as requeridas pelo Presidente e Vice-Presidente da República, Ministros de Estado ou autoridades de nível hierárquico equivalente, membros do Congresso Nacional e Ministros de Tribunais Superiores.
Subseção VI
Da função de confiança de Consultor Jurídico
Art. 27. Ao ocupante da função de confiança de Consultor Jurídico, além das atribuições descritas nos arts. 20, 21 e 25, no âmbito da respectiva área de atuação, incumbe:
I - nas hipóteses permitidas pela legislação ou jurisprudência:
a) defender atos, prerrogativas e interesses do Tribunal em juízo e em outros foros;
b) representar o Tribunal em audiências de conciliação e mediação perante o Supremo Tribunal Federal; e
c) apresentar memoriais, produzir sustentação oral, interpor os recursos cabíveis e atuar como amicus curiae em ações de interesse do Tribunal;
II - nas hipóteses em que a legislação ou jurisprudência não admita a atuação direta do Consultor Jurídico, prestar aos órgãos competentes informações e subsídios necessários à defesa de atos e interesses do Tribunal; e
III - elaborar informações a serem prestadas ao Supremo Tribunal Federal em mandados de segurança de interesse do Tribunal.
 Parágrafo único. A função de confiança de Consultor Jurídico deve ser exercida por bacharel em Direito regularmente inscrito na Ordem dos Advogados do Brasil (OAB) .
Subseção VII
Da função de confiança de Subsecretário
Art. 28. Ao ocupante da função de confiança de Subsecretário, quando lotado na unidade responsável por apoiar o funcionamento das sessões no TCU, incumbe, além das atribuições descritas nos arts. 20 e 21, as seguintes atribuições:  
I - organizar, sob a supervisão do presidente do respectivo Colegiado, pautas de sessões ordinárias e extraordinárias, observadas as disposições regulamentares;
II - assistir o presidente do Colegiado, Ministros, Auditores e Representante do Ministério Público durante as sessões; e
III - lavrar as atas das sessões dos respectivos colegiados.
Art. 29. Ao ocupante da função de confiança de Subsecretário, quando lotado na Secretaria-Geral de Controle Externo, incumbe, além das atribuições descritas nos arts. 20 e 21, as seguintes atribuições:
I - apoiar a direção da unidade técnica na coordenação dos trabalhos;
II  acompanhar, controlar e avaliar o desempenho da unidade técnica; e
III  desempenhar as atividades típicas do Secretário, previstas no art. 25 desta Resolução, conforme e nos limites dispostos em portaria de delegação do titular da unidade técnica.
Subseção VIII
Das funções de confiança de Diretor, Chefe de Serviço e Gerente de Processo 
Art. 30. Ao ocupante das funções de confiança de Diretor, Chefe de Serviço e Gerente de Processo incumbe o exercício das atribuições descritas nos arts. 20 e 21, no âmbito das respectivas subunidades ou processos de trabalho sob sua gestão. 
Subseção IX
Das funções de confiança de Especialista Sênior
Art. 31. Ao ocupante da função de confiança de Especialistas Sênior Níveis I, II e III, de natureza direção, incumbem as atribuições descritas nos arts. 20 e 21, no âmbito da sua área de atuação, de acordo com os trabalhos a ele alocados nos termos definidos em normativo específico, para desenvolvimento de atividades em equipe de maior complexidade e responsabilidade, ou para realização de atividades de relevância que possam incrementar o resultado institucional. 
Subseção X
Das funções de Supervisor
Art. 32. Ao ocupante da função de Supervisor, nos trabalhos a eles alocados e de acordo com as tarefas que lhes forem atribuídas, incumbe a orientação às equipes de fiscalização e a verificação da aderência das ações de controle às normas e padrões aplicáveis. 
Seção IV
Das atribuições das funções de assessoramento
Art. 33. O exercício de função de confiança de assessoramento consiste em desenvolver atividades de apoio, de assistência direta e de aconselhamento a autoridades e dirigentes do Tribunal, no âmbito da respectiva unidade ou fora dela, compreendendo o planejamento, a coordenação, o controle e a execução de trabalhos, segundo orientações da respectiva autoridade ou dirigente.
Art. 34. Ao ocupante de função de confiança de assessoramento incumbe:
I - assessorar o Presidente, os Ministros, os Ministros-Substitutos e os dirigentes da Secretaria do Tribunal em matéria de sua competência; 
II - prestar apoio às autoridades e dirigentes do Tribunal, mediante participação no planejamento e execução de projetos ou atividades que demandem conhecimentos especializados ou específicos;
III - coletar, preparar e analisar dados técnicos, estatísticos ou científicos sobre matérias relacionadas a sua área de atuação;
IV - produzir e gerenciar informações estratégicas voltadas ao foco da sua atuação;
V - realizar estudos e pesquisas, relativos à matéria compreendida na sua esfera de atuação;
VI - elaborar despachos, pareceres, pronunciamentos, relatórios, comunicações e outros documentos a serem expedidos pela autoridade ou dirigente;
VII - instruir processos que lhes sejam distribuídos pela autoridade ou dirigente.
VIII - elaborar minutas de documentos a serem expedidos pela autoridade ou dirigente;
IX - fornecer subsídios para a proposição de programas de intercâmbio de conhecimentos ou de ação conjunta com órgãos e entidades cujas competências se correlacionem com as matérias pertinentes à sua área de atuação; e
X - desempenhar quaisquer outras atividades necessárias ao cumprimento das atribuições inerentes à unidade ou determinadas pela autoridade ou dirigente.
Parágrafo único. Ao ocupante da função de confiança de Especialista Sênior Níveis I, II e III, de natureza assessoramento, incumbe, ainda, no âmbito da sua área de atuação, de acordo com os trabalhos a ele alocados nos termos definidos em normativo específico, para desenvolvimento de atividades em equipe de maior complexidade e responsabilidade, ou para realização de atividades de relevância que possam incrementar o resultado institucional. 
CAPÍTULO III
DA CORRESPONDÊNCIA ENTRE CARGO EFETIVO E FUNÇÃO DE CONFIANÇA
Art. 35. O provimento de funções de confiança por servidores do Quadro de Pessoal do TCU deve observar as seguintes correspondências entre a natureza da atividade a ser desempenhada, o cargo efetivo e o nível da função de confiança:
I - nas unidades e subunidades que desempenham atividades privativas da área de Controle Externo:
a) as funções de nível FC6 a FC4 podem ser exercidas exclusivamente por ocupantes do cargo de AUFC; e
b) as funções de nível FC3 a FC1 podem ser exercidas por ocupantes dos cargos de AUFC, TEFC e AUX;
II - na Consultoria Jurídica, na Secretaria-Geral Adjunta da Presidência, na Secretaria-Geral Adjunta de Administração, na Secretaria de Planejamento, Governança e Gestão e na Secretaria das Sessões:
a) as funções de nível FC-5 podem ser exercidas exclusivamente por ocupantes do cargo de AUFC; e
b) as funções de nível FC4 a FC1 podem ser exercidas por ocupantes dos cargos de AUFC, TEFC e AUX;
III - nas demais unidades e subunidades da Secretaria do Tribunal:
a) a função de nível FC6 pode ser exercida exclusivamente por ocupantes do cargo de AUFC;
b) as funções de nível FC5 e FC4 podem ser exercidas por ocupantes dos cargos de AUFC e TEFC; e
c) as funções de nível FC3 a FC1 podem ser exercidas por ocupantes dos cargos de AUFC, TEFC e AUX.
Parágrafo único. Para fins do disposto no inciso I deste artigo, desempenham atividades privativas da área de Controle Externo:
I - as unidades da Secretaria-Geral de Controle Externo, com exceção da Secretaria de Gestão de Processos; e
II - as unidades de assessoramento a autoridades: Gabinete do Presidente, Gabinete de Ministro, Gabinete do Corregedor, Gabinete de Ministro-Substituto, Gabinete de Membro do Ministério Público junto ao TCU e Gabinete de Apoio Estratégico. 
TÍTULO VI
DAS DISPOSIÇÕES FINAIS E TRANSITÓRIAS
Art. 36. As atribuições pertinentes aos cargos de Auditor Federal de Controle, Técnico Federal de Controle Externo e Auxiliar de Controle Externo deixam de estar especificadas por especialidade profissional.
§ 1º Os servidores que, na data da publicação desta Resolução, estiverem ocupando cargos de Auditor Federal de Controle Externo na Área de Apoio Técnico e Administrativo, nas especialidades Tecnologia da Informação, Biblioteconomia, Enfermagem, Engenharia, Medicina e Psicologia acumulam as atribuições da respectiva especialidade estabelecidas na Resolução-TCU nº 154, de 4 de dezembro de 2002.
§ 2º Os servidores que, na data da publicação desta Resolução, estiverem ocupando cargos de Técnico Federal de Controle Externo na Área de Apoio Técnico e Administrativo, na especialidade Enfermagem acumulam as atribuições da respectiva especialidade estabelecidas na Resolução-TCU nº 154, de 4 de dezembro de 2002.
Art. 37. Esta Resolução entra em vigor na data de sua publicação.
Art. 38. Fica revogada a Resolução-TCU nº 154, de 4 de dezembro de 2002.
ANA ARRAES
Presidente
É o relatório.

não há.

Não atuou.

ADMINISTRATIVO. DESBUROCRATIZAÇÃO INTERNA DAS ATIVIDADES ADMINISTRATIVAS EXERCIDAS NO ÂMBITO DO TCU. PROJETO DE RESOLUÇÃO. ATRIBUIÇÕES DOS CARGOS E FUNÇÕES DE CONFIANÇA DO QUADRO DE PESSOAL DO TRIBUNAL DE CONTAS DA UNIÃO. RECEBIMENTO DE SUGESTÕES E EMENDAS. ACOLHIMENTO PARCIAL. APROVAÇÃO DA RESOLUÇÃO. ARQUIVAMENTO.

ADMINISTRATIVO (ADM)

Em apreciação, processo administrativo que trata da análise e aprovação de anteprojeto de ato normativo, sob a forma de resolução, que tem por objetivo dispor sobre as atribuições dos cargos e das funções de confiança do quadro de pessoal do Tribunal de Contas da União (TCU) , em substituição à Resolução TCU 154/2002, normativo que atualmente regula esse tema.
A proposta inicial de normativo (peça 5) decorreu de estudos técnicos (peça 6) promovidos por grupo de trabalho (GT) instituído com vistas a sugerir medidas tendentes a reduzir a burocracia nas atividades e procedimentos administrativos no âmbito do TCU.
A atuação do mencionado grupo de trabalho foi pautada, no essencial, por duas premissas: simplificação de processos de trabalho da área administrativa e realização de estudos sobre terceirização de postos de trabalho administrativos.
Como resultado, foram identificados 48 processos de trabalho sujeitos a algum tipo de simplificação, a ser objeto de plano de ação elaborado sob a coordenação da Comissão de Coordenação-Geral - CCG. 
Com relação à terceirização, foi identificado que de 140 macroprocessos da Segedam, 65 são passíveis de serem executados por mão-de-obra terceirizada, o que poderia representar redução de 28% do total de servidores ocupantes de cargos de provimento efetivo lotados naquela unidade básica.
De igual modo, iniciativas de melhoria das atividades administrativas a cargo da Segedam, como a centralização da execução de licitações e contratos, programação orçamentária e financeira e diárias e ressarcimentos, bem como das atividades de gestão de processos de controle externo, também centralizadas no âmbito da Segecex, causaram o esvaziamento das atividades destinadas aos técnicos que permaneceram vinculados às Secretarias do TCU nos estados.
No âmbito da Segepres, foi identificada a possibilidade de terceirização de 78 dos 207 macroprocessos inerentes àquela unidade básica.
Em razão de tal cenário, o GT sugeriu a expedição de determinação à CCG para que eventual lotação de servidores em áreas administrativas seja precedida de análise da viabilidade de redistribuição interna de servidores entre essas áreas, evitando a lotação de AUFC-CE em áreas alheias ao controle externo e, mostrando-se insuficiente ou inviável tal redistribuição, que seja preferencialmente adotada a terceirização.
Em adição, o GT apresentou a minuta de resolução que integra a peça 5 com vistas a substituir a atual Resolução 154/2002, que dispõe sobre as atribuições dos cargos e das funções de confiança do quadro de pessoal do TCU, de sorte a permitir a ampliação da terceirização, mediante o ajuste das "atribuições dos cargos de Auditor Federal de Controle Externo da área de Apoio Técnico e Administrativo e de Técnico Federal de Controle Externo, descritas na Resolução-TCU 154/2002, visando conferir-lhes caráter de supervisão e gestão das atividades administrativas.".
Nos termos da Questão de Ordem 5/2020, aprovada na Sessão Telepresencial do Plenário de 28/10/2020 (peça 1, p. 2) , fui designado relator deste feito por questão de uniformidade, em razão de também ter sido o relator dos processos de desburocratização das ações do TCU com impacto na administração pública.
Na Sessão Plenária de 18/11/2020, nos termos do § 1º, do art. 75, do RITCU, proferi Comunicação ao Plenário (peça 4) abrindo prazo até 5 de dezembro de 2020 para apresentação de emendas pelos Srs. Ministros e de sugestões pelos Srs. Ministros-Substitutos e pela Sra. Procuradora-Geral junto a este Tribunal.
Dada a relevância do tema, com a possibilidade de impacto nas próximas gestões desta Corte de Contas, apresentei Comunicações ao Plenário, nas sessões de 2/12/2020 (peça 17) , 3/2/2021 (peça 26) , 3/3/2021 (peça 27) e 17/3/2021 (peça 28) , prorrogando sucessivamente os prazos para apresentação de emendas e sugestões até 31/3/2021.
Mediante Despachos de peças 18 e 57, analisei os pedidos formulados pela Associação dos Técnicos da Área de Auditoria e Fiscalização do Tribunal de Contas da União - Auditec (peça 3) , pelo Sindicato dos Servidores do Poder Legislativo Federal e do Tribunal de Contas da União - Sindilegis (peça 7) , pela União dos Auditores Federais de Controle Externo - Auditar (peça 11) e pela Associação Nacional dos Auditores de Controle Externo dos Tribunais de Contas do Brasil - ANTC (peça 44) em que requereram, entre outros, o ingresso como interessados nos presentes autos, bem como a concessão de vista eletrônica dos autos. 
Na ocasião, por entender que não restaram evidenciados prejuízos à atuação dos servidores ou que pudessem onerar suas atividades, de modo a ferir os direitos subjetivos das categorias representadas pelas referidas entidades de classe, indeferi os pedidos de ingresso como partes interessadas, sem prejuízo de conceder vista e cópia dos presentes autos, à exceção das peças classificadas como sigilosas.
Mais recentemente, a União Nacional dos Servidores do Tribunal de Contas da União (UNA-TCU) , mediante petição acostada à peça 60, também requereu o ingresso nos autos como interessado, além de ter solicitado cópia integral do processo.
A exemplo das demais entidades de classe que propugnaram pelo mesmo reconhecimento, entendo que o pedido da UNA-TCU deve ser indeferido pelas mesmas razões já declinadas nos despachos de peças 18 e 57, sem prejuízo de que lhe seja assegurada cópia das peças processuais não classificadas como sigilosas. 
A despeito de não ter reconhecido a condição de parte interessada dessas entidades representativas de classes, a documentação por elas acostada foi devidamente analisada, de sorte que as propostas apresentadas e que prosperaram a favor da melhoria do normativo em apreciação foram consideradas na minuta final a ser levada à apreciação do Pleno do TCU.
Em observância ao prazo final para apresentação de contribuições ao normativo em apreciação, encerrado em 31/3/2021, os Ministros Bruno Dantas e Aroldo Cedraz bem como os Ministros-substitutos André Luiz de Carvalho e Marcos Bemquerer Costa trouxeram suas contribuições às peças 39, 42, 40 e 41, respectivamente.
Em derradeiro, o Ministro Bruno Dantas, na qualidade de Vice-Presidente do TCU, encaminhou proposta de normativo (peça 43) encampando as proposições da atual Administração do TCU, sem prejuízo da emenda anterior já encaminhada por sua Excelência.
Feito esse necessário resumo, passo a decidir.
No contexto da desburocratização interna, a minuta final de resolução a ser aprovada pelo Plenário desta Corte de Contas em substituição à Resolução TCU 154/2002, deve ter por mote principal as preocupações trazidas pelo GT, notadamente, acerca da possibilidade de melhor aproveitar a mão-de-obra de técnicos do TCU lotados nas unidades do TCU nos estados da Federação responsáveis por atividades administrativas que foram centralizadas pela Segedam e pela Segecex, bem como da viabilidade de realização de processo de terceirização paulatina à medida em que ocorrerem aposentadorias dos servidores que exercem atribuições passíveis de execução indireta.
A terceirização dessas atividades surge como medida necessária à possibilidade de funcionamento adequado de parte das atividades de apoio à atuação do controle externo, dado o elevado número de servidores que recebem abono de permanência e que estão aptos a se aposentarem, o que, apenas na Segedam, representava cerca de 17% da força de trabalho em meados de 2020.
Primeiro, pois dadas as disposições da EC 95/2016, que instituiu o novo regime fiscal e fixou o teto de gastos públicos, a permitir a elevação anual das despesas de órgãos e entidades públicos limitada ao IPCA medido no período anterior, o TCU tem se deparado com dificuldades orçamentária-financeiras para a realização de novos concursos públicos para o preenchimento dos cargos vagos do seu quadro de pessoal.
Segundo, a terceirização é medida legal à disposição das organizações públicas e privadas. No âmbito da administração pública federal, está prevista no art. 10, § 7º, do Decreto-Lei 200/1967, na Lei 8.666/1993 e, mais recentemente, no art. 48 da Lei 14.133/2021. 
No ano de 2018, o Decreto 9.507 trouxe regras mais claras quanto aos serviços que podem ou não ser executados de forma indireta no setor público federal, cabendo a terceirização de serviços auxiliares, instrumentais ou acessórios, em clara acepção de que as atividades de caráter preponderantemente operacional, de menor complexidade, podem ser terceirizadas:
Art. 3º Não serão objeto de execução indireta na administração pública federal direta, autárquica e fundacional, os serviços:
 (...) 
§ 1º Os serviços auxiliares, instrumentais ou acessórios de que tratam os incisos do caput poderão ser executados de forma indireta, vedada a transferência de responsabilidade para a realização de atos administrativos ou a tomada de decisão para o contratado. (grifo não presente no original) 
Por seu turno, a Portaria 443, de 27/12/2018, do então Ministério do Planejamento, Desenvolvimento e Gestão, especificou em seu art. 1º rol exemplificativo de atividades no âmbito da administração pública federal direta, autárquica e fundacional a serem preferencialmente objeto de execução indireta, entre as quais destaco, a título de exemplo, os seguintes incisos: 
V - carregamento e descarregamento de materiais e equipamentos;
VI - comunicação social, incluindo jornalismo, publicidade, relações públicas e cerimonial, diagramação, design gráfico, webdesign, edição, editoração e atividades afins;
XIX - reprografia, plotagem, digitalização e atividades afins;
XXII - serviços de escritório e atividades auxiliares de apoio à gestão de documentação, incluindo manuseio, digitação ou digitalização de documentos e a tramitação de processos em meios físicos ou eletrônicos (sistemas de protocolo eletrônico) ;
XXIII - serviços de tecnologia da informação e prestação de serviços de informação;
Parágrafo único. Outras atividades que não estejam contempladas na presente lista poderão ser passíveis de execução indireta, desde que atendidas as vedações constantes no Decreto nº 9.507, de 2018. (destaques não presentes no original) 
Regra de teor semelhante ao disposto no art. 3º, § 1º, do Decreto 9.507/2018 veio insculpida no art. 48 da recente Lei 14.133/2021, a nova Lei de Licitações e Contratos Administrativos. Eis o seu teor:
Art. 48. Poderão ser objeto de execução por terceiros as atividades materiais acessórias, instrumentais ou complementares aos assuntos que constituam área de competência legal do órgão ou da entidade, vedado à Administração ou a seus agentes, na contratação do serviço terceirizado:
 (...) 
No âmbito desta Corte de Contas, as regras acerca da terceirização de serviços administrativos estão dispostas atualmente na Portaria TCU 375/2018.
A minuta de resolução elaborada pelo GT, que cuida da disposição dos cargos e funções do quadro de pessoal do TCU, não busca terceirizar as atividades de apoio de modo geral, mas trazer para o citado normativo a expressa possibilidade de execução indireta de atribuições específicas de menor complexidade. 
Trata também da definição de novas atribuições a serem atreladas aos cargos que possam ter parte de suas atividades terceirizadas, em observância às disposições do Decreto 9.507/2018 e que foram posteriormente convalidadas pelo art. 48 da Lei 14.133/2021. 
Eventual ampliação de terceirização, com a especificação de novas atribuições a serem executadas de forma indireta devem ser tratadas em novo normativo a substituir a Portaria TCU 375/2018, sem prejuízo de que a minuta de resolução em análise preveja regra geral a esse respeito, conforme tratado no § 2º do art. 10 e no parágrafo único do art. 14 da referida minuta.
Apenas para dar a exata dimensão da possibilidade de terceirização no âmbito do TCU, consoante assentado no relatório do GT (peça 6) , existe o potencial de serem executados de forma indireta 148 macroprocessos administrativos do total de 387 analisados.
De se registrar também que, além das questões afetas à terceirização, as contribuições apresentadas pelos nobres pares buscaram simplificar a distribuição de competências para os diversos cargos e funções que integram o quadro de pessoal do TCU, envolvendo desde os requisitos para a investidura nos respectivos cargos, passando pela redefinição de suas denominações e atribuições.
Passo a tratar das principais contribuições recebidas. Dadas as diferentes versões de minutas de normativo que integram este processo - minutas apresentadas pelo GT (peça 5) , pelo Ministro Aroldo Cedraz (peça 42) e pelo Ministro Bruno Dantas, na condição de Vice-Presidente desta Corte a encetar as considerações da atual administração desta Casa (peça 43) -, optei por adotar como ponto de partida esta última versão, sobre a qual foi procedida a análise de adequabilidade à legislação aplicável, em especial, das Leis 10.356/2001 e 11.950/2009.
Outro fator que me conduziu a adotar a minuta de peça 43 como ponto de partida de análise é o fato de ela também refletir as principais inovações trazidas pela minuta encaminhada pelo Ministro Aroldo Cedraz à peça 42. Sobre tal anteprojeto de normativo procurei fazer incidir as demais contribuições recebidas dos nobres pares, além das disposições normativas sugeridas pelo GT.
Trago à tona, a seguir, as principais disposições da citada Lei 10.356/2001 que impactam diretamente no conteúdo da minuta de normativo ora em apreciação, elaborado nos termos do art. 9º da referida Lei. 
 A Lei em foco menciona, de forma expressa, em seu art. 2º, a especificação dos cargos efetivos que compõem a Carreira de Especialista do TCU (Analista de Controle Externo, de nível superior; Técnico de Controle Externo, de nível médio; e Auxiliar de Controle Externo, de nível básico) . Essas designações foram alteradas pelo art. 4º da Lei 11.950/2009 para Auditor Federal de Controle Externo e Técnico Federal de Controle Externo.
Os arts. 4º ao 7º fixam as atribuições dos cargos de AUFC e TEFC de acordo com as áreas de atividade, de controle externo (CE) ou de apoio técnico e administrativo (ATA) , áreas estas previstas no art. 2º, § 2º da mesma Lei. De se dizer que, nos artigos em referência, a lei faz menção aos cargos incluindo em sua designação a respectiva área de atividade (nome do cargo + hífen + área de atividade) .
De forma resumida, relativamente aos cargos da área de controle externo (CE) , incumbe o desempenho das atividades relativas ao exercício das competências constitucionais e legais a cargo do TCU, se de nível superior (art. 4º) , ou de apoio e auxílio a essas atividades, se de nível médio (art. 6º) , e aos da área de apoio técnico e administrativo (ATA) , compete o desempenho das atividades administrativas e logísticas, se de nível superior (art. 5º) , ou de apoio e auxílio a essas atividades, se de nível médio (art. 7º) . 
No seu art. 8º, estabelece a atribuição do cargo de Auxiliar de Controle Externo - Área de Serviços Gerais (AUX) , a quem incumbe o desempenho das atividades administrativas e logísticas de apoio, de nível básico.
Também para a fixação de requisitos para fins de provimento dos cargos da carreira do TCU, a Lei 10.356/2001 estrutura, em seu art. 10, os cargos de AUFC e TEFC nas áreas de CE e ATA. Eis os requisitos:
AUFC na área de atividade de CE, diploma de conclusão de curso superior ou habilitação legal equivalente, sem qualquer restrição de especialidade; 
AUFC na área de atividade de ATA, diploma de conclusão de curso superior, com habilitação legal específica, conforme definido no edital do concurso; 
TEFC na área de atividade de CE, certificado de conclusão do ensino médio; 
TEFC na área de atividade de ATA, certificado de conclusão do ensino médio e, se for o caso, habilitação legal específica, conforme definido no edital do concurso; e
AUX, certificado de conclusão do ensino fundamental.
Em derradeiro, menciono o art. 9º da Lei em questão, que autorizou o TCU, por meio de ato próprio, a especificar em detalhes as atribuições pertinentes a cada um dos cargos, de acordo com as áreas de atividade, desde que observada a sua atribuição principal estipulada nos arts. 4º ao 8º. Também faculta ao TCU, em seu parágrafo único, a possibilidade de, para os cargos de AUFC e TEFC, ambos na área de atividade de ATA, e AUX, especificar suas atribuições por especialidade profissional.
Do exposto até aqui, observa-se que a Lei 10.356/2001, ao tempo em que definiu em seu art. 2º apenas um único cargo de nível superior a integrar a carreira de especialista do TCU, juntamente com os cargos de nível médio (TEFC) e de nível básico (AUX) , para fins de definição de atribuições (arts. 4º ao 7º) e requisitos de ingresso (art. 10, incisos I a IV) , estruturou expressamente os cargos de AUFC e TEFC nas áreas de atividade de CE e de ATA.
Tal estruturação por área de atividade não se trata de mero detalhe, mas reflete a clara intenção do legislador à época em distinguir as atribuições das áreas fim e meio para ambos os cargos, AUFC e TEFC, não cabendo ao ato infralegal dispor de forma diferente ou mesmo ignorar essa orientação. 
Reforça esse entendimento, recente decisão desta Corte de Contas que, mediante Acórdão 852/2021-TCU-Plenário, proferido em sede de consulta, enfatizou a necessidade de que ato administrativo observe a diferenciação de cargos efetivos em áreas de atividades se tais áreas forem definidas na lei que criou os cargos. Eis o sumário:
É possível alterar, mediante ato administrativo, as áreas de atividade dos cargos efetivos vagos das carreiras dos servidores do Poder Judiciário da União de que trata a Lei 11.416/2006 (área judiciária, área de apoio especializado e área administrativa) , desde que tais áreas não tenham sido definidas nas leis de criação dos cargos. (grifos não presentes no original) 
Assim, na análise procedida neste voto optei por seguir as balizas fixadas na legislação que cuida da carreira do corpo funcional desta Corte de Contas, com os devidos reflexos na proposta de normativo a substituir a Resolução TCU 154/2002. 
As emendas trazidas pelo eminente Vice-Presidente, Ministro Bruno Dantas (peça 43) , e pelo Ministro Aroldo Cedraz (peça 42) optaram por estabelecer uma regra única de requisito de ingresso por cargo de AUFC, TEFC e AUX, sem a distinção trazida pelo art. 10 da Lei 10.356/2001.
Observo que no caso do cargo de AUFC foi sugerido como requisito para investidura a apresentação de certificado de conclusão ou diploma de curso superior, devidamente reconhecido, na área de formação determinada no edital do respectivo concurso, ou de título reconhecido por lei como equivalente, especificando para a área de CE os mesmos requisitos exigidos para a área de ATA.
Quanto a esta questão, com as vênias de estilo, entendo não ser possível igualar tais critérios de provimento. 
Como já mencionado, a Lei nº 10.356, de 2001, para o provimento do cargo de AUFC na área de atividade de CE, exige apenas a apresentação de diploma de formação em curso superior, sem fazer qualquer previsão de que o edital do concurso possa especificar a área de formação. 
A ampla acessibilidade garantida por lei ao cargo de AUFC na área de CE é decorrência da aplicação dos princípios constitucionais da isonomia e da igualdade, constituindo verdadeiro direito subjetivo dos candidatos que detenham título de formação em curso superior a concorrer a tal cargo. Restrição editalícia a especificar determinadas áreas de formação profissional para o provimento de cargo de AUFC, área de atividade de CE, desborda da legislação em comento, ao comprometer a isonomia e a igualdade asseguradas aos candidatos.
Vale dizer que esta Corte de Contas, no ano de 2015, lançou o Edital 6/2015, com vistas a selecionar candidatos ao cargo de AUFC, área de CE. Na ocasião, a norma editalícia restringiu o acesso a tal cargo para determinadas especialidades profissionais, o que ensejou o questionamento na Justiça Federal por meio do MS coletivo 1005682-11.2015.4.01.3400.
A decisão liminar, posteriormente confirmada no mérito, determinou que esta Corte de Contas observasse a correta nomenclatura do cargo disposta no art. 4º da Lei nº 10.356, de 2001, com alteração trazida pelo art. 4º da Lei nº 11.950, de 2009, além de que excluísse as especialidades profissionais tratadas do edital do concurso a restringir o acesso ao cargo de AUFC, área de CE.
Já os arts. 8º e 13 da minuta em referência (peça 43) permitem que os ocupantes dos cargos de AUFC e TEFC exerçam preferencialmente as atribuições relativas à sua área de atividade, CE ou ATA, sendo facultado, no interesse da administração, o exercício das demais atribuições inerentes aos respectivos cargos de AUFC e TEFC. 
Entendo as preocupações trazidas pelos eminentes Ministros Bruno Dantas e Aroldo Cedraz, sempre alinhados aos princípios inerentes à boa administração e ao zelo com a coisa pública. Da forma como proposto por suas Excelências, busca-se maior flexibilidade na atuação do ocupante dos cargos de AUFC e TEFC, nas áreas de atividade de CE e de ATA. Contudo, não podemos perder de vista os parâmetros legais a tratar das atribuições por área de atividade (CE e ATA) , sob pena de comprometer a validade da norma ora em discussão, elaborada justamente para atender ao art. 9º da Lei 10.356/2001.
 Como já mencionado neste voto, com arrimo nos arts. 4º a 7º da Lei nº 10.356, de 2001, as áreas de atividades, CE e ATA, dos cargos de AUFC e TEFC, acabam por distinguir as atribuições daqueles que ocupam os cargos em menção, condição esta que deve ser respeitada pelo ato que vier a regulamentar os dispositivos legais citados. 
Nesse sentido, observo que os artigos que tratam do assunto e que integram a minuta apresentada pelo GT, acrescidos das sugestões dos nobres pares na parte que se coaduna com a especificação legal das atribuições dos cargos de AUFC e TEFC por área de atividade, representam a adequada opção para a observância dos parâmetros legais aplicáveis. 
Por essas razões, entendo caber os seguintes ajustes na minuta que integra a peça 43: i) alteração do art. 3º, de sorte a espelhar com exatidão os requisitos de ingresso para os cargos que integram a Carreira de Especialista do TCU tratados no art. 10 da Lei nº 10.356, de 2001; ii) acréscimo dos incisos I e II ao parágrafo único do art. 4º, com a especificação das atribuições do cargo de AUFC por área de atividade; iii) inclusão dos artigos que tratam das competências exclusivas do cargo de AUFC por área de atividade, nos termos do que restou sugerido na minuta de normativo elaborada pelo GT (peça 5) , com a implementação das sugestões dos demais Ministros alinhadas com as atribuições específicas das áreas de CE e ATA; iv) acréscimo das competências específicas do cargo de TEFC, por área de atividade, nos arts. 11 e 12 da minuta ora proposta; v) inclusão dos §§ 1º e 2º ao art. 9º (renumerado para art. 10) , com a exclusão do parágrafo único, a tratar das atribuições específicas do cargo de TEFC por área de atividade; vi) exclusão dos arts. 8º e 13 por não encontrarem amparo na Lei 10.356/2001. 
Em adição, e para manter o foco em um dos objetivos do GT constituído, de propor a terceirização incremental e paulatina de atividades administrativas, no exercício das competências dos ocupantes dos cargos de TFCE, área de ATA, e AUX, proponho a inclusão de dispositivos específicos (§ 2º ao art. 10 e parágrafo único ao art. 14) de sorte a prever a possibilidade de execução indireta de atividades de menor complexidade, observada a legislação aplicável.
Considerando ainda a dificuldade já relatada e enfrentada por esta Corte de Contas em promover o preenchimento das vagas disponíveis relativamente aos cargos que integram suas carreiras, notadamente em razão da regra restritiva trazida pela EC 95/2016, bem como a necessidade de a nova norma que trata de quadro de pessoal buscar a regularização de situações concretas de AUFC e TEFC, nas áreas de CE e ATA, que desempenham suas atribuições nas mais diversas unidades técnicas do TCU, pugno por acrescentar disposições que permitam que os ocupantes dos referidos cargos, no interesse da Administração, exerçam suas atribuições em qualquer unidade integrante da estrutura organizacional do TCU.
Muitas dessas situações são decorrentes da própria dinâmica estrutural e das transformações impulsionadas pela acelerada e constante evolução tecnológica, as quais exigem, cada vez mais, execução integrada de atividades e de processos de trabalho.
Reforço que inexiste impedimento legal ou normativo para que o ocupante de determinado cargo exerça suas atribuições vinculado a quaisquer unidades que integram a estrutura do TCU, na medida em que as atribuições inerentes aos cargos não se confundem com as competências próprias de cada unidade organizacional desta Corte, desde que respeitado o exercício de suas atribuições.
Com relação ao provimento das funções de confiança, considerando os atuais critérios de boa governança de pessoal, que buscam a valorização e o reconhecimento dos servidores em razão de seu desempenho e capacidade técnica, pugno para que, sempre que possível e no interesse da administração, seja promovido prévio e amplo processo seletivo, nos termos do que restou assentado no art. 19, parágrafo único, do anteprojeto.
O Ministro-Substituto Marcos Bemquerer apresentou sugestão no sentido de ampliar as atribuições da função de confiança de Consultor Jurídico para contemplar também a elaboração de pareceres jurídicos em processos administrativos, nos termos exigidos pela legislação, bem como a prestar o devido apoio a autoridades e servidores do TCU que sejam demandados judicialmente em razão do exercício dos cargos que ocupam. 
Por sua pertinência, deve ser acolhida. Em adição a tal sugestão, entendo que servidores ocupantes de cargo de direção, por, em regra, terem a responsabilidade por realizar a avaliação de desempenho de integrantes de sua equipe, sujeitando-os a eventuais questionamentos judiciais, também devem contar com o auxílio da Consultor Jurídico para o encaminhamento dessas questões.
 Com relação ao Capítulo III do Título IV, que trata da correspondência entre cargo efetivo e função de confiança, faço as ponderações a seguir para, ao cabo, trazer sugestões de encaminhamento que promovem ajustes parciais às propostas apresentadas pelo Vice-Presidente e pelo Ministro Aroldo Cedraz.
Acerca da ocupação das funções de confiança de níveis FC-1 a FC-6 por servidor, a Lei 10.356/2001 não traz qualquer tipo de restrição, desde que ele seja ocupante de cargo de provimento efetivo. Eis o que dispõe o art. 3º da referida Lei:
Art. 3º Integram o Quadro de Pessoal da Secretaria do Tribunal de Contas da União:
I - as funções de confiança (FC) escalonadas de FC-1 a FC-6, nos quantitativos e valores definidos no Anexo III;
 (...) 
§ 1º As funções de que trata o inciso I deste artigo são de exercício exclusivo de servidores ocupantes de cargo de provimento efetivo da Secretaria do Tribunal de Contas da União.
De igual modo, as funções de nível FC-3 a FC-5 relativas a Especialista Sênior podem ser ocupadas por qualquer servidor ocupante de cargo efetivo, respeitados os requisitos dispostos no art. 3º-A da Lei 10.356/2001. 
Ao primeiro olhar, portanto, aparentemente a Lei em menção deu total liberdade ao TCU para estabelecer qual cargo pode ocupar qual nível de função, do FC-1 ao FC-6.
Uma análise sistêmica da norma legal, contudo, não alberga tal conclusão inicial.
Primeiro porque os requisitos de provimento dos cargos, nos termos do art. 10, estabelecem a exigência de diploma de formação em curso de nível superior para o cargo de AUFC, certificado de conclusão de nível médio, para TEFC, e ensino fundamental para AUX.
As funções de nível maior, como as de FC-4 a FC-6, nos termos da minuta que ora se aprecia, possuem atribuições de maior complexidade, sejam aquelas de direção ou de assessoramento, de sorte que não seria razoável imaginar, por exemplo, que o portador de certificado de conclusão do ensino fundamental teria condições de bem desempenhá-las.
Daí, surge a primeira constatação de que as funções de nível maior, com atribuições de elevada complexidade, em regra, devem ser reservadas aos ocupantes de cargos cujo provimento exija maior preparação e conhecimento técnico, regra esta que, aliás, foi contemplada pelas minutas apresentadas às peças 5, 42 e 43.
Segundo, pois as atividades de direção e de assessoramento pressupõe, em boa medida, o conhecimento técnico próprio da área a ser dirigida ou assessorada. Assim, requisito desejável para ocupar função de confiança em unidades de controle externo e bem desincumbir-se de suas atribuições de caráter gerencial ou de assessoramento seria deter o conhecimento técnico para o exercício das competências constitucionais do TCU, atribuição típica do cargo de AUFC, área de CE, nos termos do art. 4º da Lei 10.356/2001. 
Tal conclusão, contudo, não impede, de forma excepcional e dada a comprovada capacidade técnica ou de gestão do ocupante do cargo - a justificar o interesse da administração -, que função de confiança exercida em unidade típica de controle externo possa ser ocupada por AUFC, área de ATA.
Diante desse cenário e considerando nova sugestão apresentada pela Comissão de Coordenação-Geral (CCG) , encampada pelo Exmo. Vice-Presidente Bruno Dantas, acolho proposta de alteração do normativo de forma a prever que as funções de nível FC-6 a FC-4 nas unidades que desempenham atividades de controle externo sejam exercidas por ocupantes de cargo de AUFC, área de CE, sendo facultada a nomeação, no interesse da administração, de ocupante do cargo de AUFC, área de ATA, para função de nível FC-4. 
Em adição, julgo não caber incluir a Secretaria de Apoio Especializado (Seae) na relação de unidades de assessoramento a autoridades que desempenham atividades privativas da área de controle externo, dado o caráter eminentemente administrativo de suas competências. 
Por igual razão, entendo que a Secretaria de Planejamento, Governança e Gestão (Seplan) deve integrar o rol das demais unidades do TCU em que o provimento da função de nível FC-5 e FC-4 pode se dar por ocupantes dos cargos de AUFC e TEFC, na medida em que as competências finalísticas da referida unidade são de cunho administrativo.
Acolho, por oportunas, as seguintes sugestões do Ministro-Substituto Marcos Bemquerer: i) que as funções de nível FC-4, no âmbito da Secretaria das Sessões, sejam exercidas preferencialmente por ocupantes do cargo de AUFC, podendo ser exercidas por ocupantes do cargo de TEFC quando não houver exigência de conhecimento de matérias inerentes ao cargo de AUFC; ii) não permitir que o cargo de AUX ocupe função de nível FC-4 nas unidades mencionadas no inciso III do art. 35 da minuta em questão, na medida em que nas demais unidades do TCU não se permitiu que o referido cargo ocupasse função desse nível.
Relativamente à ocupação da função de nível FC-4 no âmbito da Consultoria Jurídica - Conjur, acolho proposta da Presidência do TCU no sentido de que, dada a complexidade das atividades desenvolvidas nas diretorias da referida unidade, seja ela exclusiva para aquele que detenha o cargo de AUFC.
O Ministro-Substituto André Luís de Carvalho apresentou sugestão para que seja permitido ao ocupante do cargo de TEFC, área de CE, o exercício das funções de nível FC-5 e FC-4 nos gabinetes de autoridades, tendo em vista que eles realizam os processos de relação nos gabinetes.
Não tenho dúvidas de que a elaboração de relações nos gabinetes para fins de julgamento se trata de atividade relevante para o Tribunal. Ocorre que esse tipo de atividade não possui a mesma complexidade daquelas atribuídas aos ocupantes do cargo de AUFC no assessoramento às autoridades na elaboração de votos em processos unitários ou de pereceres, cargo para as quais tais funções são destinadas. Por essa razão, deixo de acolher a proposta apresentada por sua excelência.
Com relação à emenda apresentada pelo Ministro Bruno Dantas (peça 39) , para permitir a requisição de um servidor ou empregado público mediante cessão para os gabinetes do Presidente, de Ministros e de Procurador-Geral, considerando que sua implementação deverá observar o disposto no art. 93 da Lei 8.112/1990, no art. 49 da Lei 13.464/2017 e no Decreto 9.144/2017, entendo que deve ser acatada, com ajustes pontuais a deixar a redação do dispositivo mais clara.
Por fim, considerando a pendência de apreciação dos demais encaminhamentos sugeridos pelo GT à peça 6, p. 16, além daquele relativo ao substitutivo da Resolução TCU 154/2002, apreciado nesta oportunidade, julgo adequado o posterior envio dos autos à Presidência do TCU para seguimento do feito.
Com essas considerações, VOTO para que o Tribunal aprove a minuta de Acórdão que ora submeto à consideração deste Colegiado.  
TCU, Sala das Sessões, em 6 de outubro de 2021.
Ministro VITAL DO RÊGO 
Relator